# Selección de modelos {#ElegirModelo}

```{r setupSeleccion, include=FALSE}
knitr::opts_chunk$set(echo = TRUE, warning = FALSE, message = FALSE, tidy = TRUE, cache = FALSE)
library(tidyverse)
library(MuMIn)
library(kableExtra)
```

## Paquetes necesarios para este capítulo

Para este capitulo necesitas tener instalado los paquetes *tidyverse* [@R-tidyverse], *broom*  [@R-broom] y *MuMIn*  [@R-MuMIn]

## Alcance de la inferencia multimodelo

  La inferencia Multimodelo [@anderson2004model] es un campo teórico de la estadística que nos perminte tomar decisiones equilibrando el poder predictivo y explicativo de multiples modelos en competencia, y nos da un marco de acción para seleccionar entre distintos modelos, dentro de esto, seleccionar el o los modelos *más parsimoniosos* entre varios en competencia, no el que predice más

#### Que es lo que no nos permite la inferencia multimodelo

  Si bien la Inferencia Multimodelo es una herramienta muy poderosa, hay varios problemas previos que no puede arreglar, entre ellos está un estudio mal diseñado y una pobre selección de variables a explicar un problema. Por otro lado, es importante recordar que la Inferencia Multimodelo no es una receta, hay mucho de criterio y desiciones que tomar en base a nuestro conocimiento del sistema a modelar.

### Que necesitamos para realizar inferencia multimodelo

  Antes de intentar seleccionar entre modelos, hay varios pasos a seguir, lo primero es generar un buen diseño de muestreo o diseño experimental para nuestra base de datos y pregunta, luego debemos generar las hipótesis de forma muy cuidadosa y detallada, y finalmente (y quizás lo más importante para este curso), la selección adecuada de variables para distinguir entre hipótesis.


## Generación de hipótesis

Partamos con una base de datos, utilizaremos la base de datos de kaggle de expectativa de vida que encontramos en el el siguiente [link](https://www.kaggle.com/kumarajarshi/life-expectancy-who/version/1) [@Rajarshi2018], y que he modificado, aquí esta el código para bajar la versión simplificada y modificada por mi:

```{r, eval = FALSE}
URL <- download.file("https://github.com/derek-corcoran-barrios/derek-corcoran-barrios.github.io/raw/master/CursoMulti/LifeExpect.rds", "LifeExpect.rds")

Life_Expect <- readRDS("LifeExpect.rds")
```
```{r, echo = FALSE}
Life_Expect <- readRDS("LifeExpect.rds")
```

```{r, echo = FALSE}
DT::datatable(Life_Expect, caption = "Expectativa de vida en distintos países en distintos años", 
         extensions = c('FixedColumns',"FixedHeader"),
          options = list(scrollX = TRUE)) %>% DT::formatRound(columns = 1:9) 
```


Las variables que podemos utilizar para crear hipotesis son `r paste(colnames(Life_Expect), collapse = ", ")`, podemos ver una esplicación de cada una de estas variables en su descripción en [kaggle](https://www.kaggle.com/kumarajarshi/life-expectancy-who/version/1). 

### Hipótesis 1: nula negativa

Para partir, estableceremos un modelo nulo negativo, donde la expectativa de vida no es explicada por nada, es decir, no cambia de acuerdo a nunguna de nuestras variables:

```{r}
fit1 <- lm(Life.expectancy ~ 1, data=Life_Expect)
```

### Hipótesis 2: nula positiva

Luego partiremos con un modelo en el cual solo el país y el paso del tiempo explican el cambio en la espectativa de vida, so vemos en la Figura \@ref(fig:ByCountry), cada país parece tener una historia bastante consistente, donde por lo general en cada uno, la espectativa de vida parece aumentar en el tiempo. 

```{r ByCountry, echo=FALSE, fig.cap="Expectativa de vida por año y país, cada linea de color representa un país distinto"}
A <-ggplot(Life_Expect, aes(x = Year, y = Life.expectancy), group = Country) + geom_path(aes(color=Country)) + theme_classic() + theme(legend.position = "none")

plotly::ggplotly(A)
```

Esto lo usaremos como un modelo nulo positivo, esto es, la espectativa cambia con el paso del tiempo en cada país independiente de las desiciones y políticas públicas que tomen. Esto es, no importa cuanto del Producto Interno Bruto se invierta en salud, ni cuanta educación haya en el país, esto no afectará en la expectativa de vida:

```{r}
fit2 <- lm(Life.expectancy ~ Year + Country, data=Life_Expect)
```

Todas las hipóteses siguientes tomarán este modelo de base y agregaremos variables para hipótesis específicas

### Hipótesis 3: económica

En este caso tomaremos solo las variables económicas, esto es `percentage.expenditure` que es el gasto en salud, como porcentaje de PIB per cápita; `Total.expenditure` Gasto general del gobierno en salud como porcentaje del gasto total del gobierno y `GDP` que es el producto Interno Bruto por persona en dolares.

```{r}
fit3 <- lm(Life.expectancy ~ percentage.expenditure + Total.expenditure + GDP + Year + Country, data=Life_Expect)
```

Lo que estamos suponiendo en este modelo es que la administración económica del gobierno es lo que mejor explica la expectativa de vida

### Hipótesis 4: educativa

En esta hipótesis asumimos que la educación del país es lo que nos lleva a tener una mayor expectativa de vida. Para esto usamos la variable `Schooling` que es el número de años de escolaridad promedio en el país. 

```{r}
fit4 <- lm(Life.expectancy ~ Schooling + Year + Country, data=Life_Expect)
```


### Hipótesis 5: educativa y económica

En esta hipótesis decimos que no es la educación ni la economía por si solas las que explican la expectativa, sinó que ambas en conjunto

```{r}
fit5 <- lm(Life.expectancy ~ percentage.expenditure + Total.expenditure + GDP + Schooling + Year + Country, data=Life_Expect)
```

Para continuar debemos hacer una lista con todos los modelos e hipotesis a testear

```{r}
models <- list(fit1, fit2, fit3, fit4, fit5)
```


## Selección de modelos

La selección de modelos la realizaremos en base a su valor de `AICc` utilizando la función `model.sel` del paquete `MuMIn`, para esto solo debemos dentro de la función poner como argumento la lista de modelos que creamos en la sección anterior.

```{r}
Select <- model.sel(models)
```

```{r AicTab, echo = FALSE}
as.data.frame(Select) %>%  mutate(weight = as.numeric(weight)) %>%DT::datatable(caption = "Modelos ordenados por su valor de AICc, con la estimación de cada parámetro, el Delta AICc y el peso de Akaike", 
         extensions = c('FixedColumns',"FixedHeader"),
          options = list(scrollX = TRUE)) %>% DT::formatRound(columns = c(1,3:13), digits = 3)
```

Como comentamos en el Capítulo \@ref(CriteriosInfo), a menor valor de `AICc`, mejor el modelo, como vemos en la tabla anterior. Como vemos según esto, el mejor modelo de acuerdo a nuestras hipótesis es el modelo educativo, seguido del educativo mas económica, un poco mas abajo encontramos la hipotesis nula positiva, es decir, solo país y año, el cuarto modelo es el modelo economico y finalmente con mucha diferencia el modelo nulo educativo, en este momento puedo seleccionar modelos bajo varios criterios

### Delta AICc {#Metodo1}

Este es el método mas habitual, lo más típico es quedarse con los modelos que tienen un $\Delta AICc$ de máximo dos [@anderson2004model], en este caso solo hay uno con esas carácteristicas, que es el modelo educativo, el segundo (el más complejo) tiene un $\Delta AICc$ de 2.789, y por eso siguiendo esta metodología nos quedamos con el primero, el mejor modelo. Para hacer esto programáticamente usando `MuMIn`, seguimos los siguientes pasos:

Primero generamos la tabla con $\Delta AICc$ de 2:

```{r}
Selected <- subset(Select, delta < 2)
```

Lo cual nos dá la siguiente tabla:

```{r, echo = FALSE}
as.data.frame(Selected) %>%  mutate(weight = as.numeric(weight))%>%
  map(~.x) %>%
  discard(~all(is.na(.x))) %>%
  map_df(~.x) %>%DT::datatable(caption = "Modelos con un Delta AICc de máximo 2", 
         extensions = c('FixedColumns',"FixedHeader"),
          options = list(scrollX = TRUE)) %>% DT::formatRound(columns = c(1,3:13), digits = 3)
```

Si comparamos esta tabla con la anterior, veran que la columna de los pesos de akaike cambian para los mimos modelos entre una y otra tabla, esto será explicado en detalle en la seccion \@ref(AkWt). 

Luego con el siguiente código seleccionamos el mejor modelo y podemos ver sus carácteristicas y parametros usando las funciones `glance` y `tidy` de `broom`:

```{r, eval=F}
BestModel <- get.models(Select, 1)[[1]]
broom::glance(BestModel)
broom::tidy(BestModel)
```

```{r, echo=F}
BestModel <- get.models(Select, 1)[[1]]
broom::glance(BestModel) %>%DT::datatable(caption = "Carácteristicas del mejor modelo obtenidas con la función glance, incluyendo R cuadrado", 
         extensions = c('FixedColumns',"FixedHeader"),
          options = list(scrollX = TRUE)) %>% DT::formatRound(columns = c(1:13), digits = 2)
```

Como en la tabla anterior, el modelo tiene un $R^2$ de 0.96 y el mismo $R^2$ ajustado, esto es, sin necesidad de agregar ningún factor económico podemos explicar un 96% de la variación, en la tabla siguiente podemos ver los parámetros del modelo, el cual nos dice que por cada año extra de educación, hay un aumento de 0.139 años en la espectativa de vida, y que además cada año que pasa, la espectativa de vida aumenta en 0.362 años.


```{r, echo=F}
BestModel <- get.models(Select, 1)[[1]]
broom::tidy(BestModel) %>%DT::datatable(caption = "Parametros del modelo obtenidos con la función glance, incluyendo el estimador y valor de p para cada uno", 
         extensions = c('FixedColumns',"FixedHeader"),
          options = list(scrollX = TRUE)) %>% DT::formatRound(columns = c(2:13), digits = 3)
```

### Pesos de Akaike {#AkWt}

Otra forma de seleccionar modelos de forma más conservadora es usando los pesos de Akaike, estos pesos usan el log likelihood para comparar probabilidad proporcional de cada modelo de ajustarse a los datos, en este caso, por ejemplo, ek mejor modelo (educacion), tiene un peso de akaike de `r round((as.data.frame(Select) %>% pull(weight))[1],2)`, mientras que el segundo mejor modelo (educación y economía) tiene un peso de `r round((as.data.frame(Select) %>% pull(weight))[2],2)`, para ver que tanto más plausible es el modelo educativo que el educativo y economico simplemente dividimos los pesos y esto nos dice que el modelo educativo es `r round((as.data.frame(Select) %>% pull(weight))[1]/(as.data.frame(Select) %>% pull(weight))[2], 2)` veces mas probable que el educativo y económico a ajustarse a los datos.

Usualmente al seleccionar por pesos de akaike, tomamos todos los modelos y seleccionamos los que tienen un peso sumado de akaike de al menos 0.95, para eso usamos el siguiente código, el cuál selecciona dos de los seis modelos, el Educativo y el Educativo más Económico. Cuando seleccionamos por método de $\Delta AICc$ teníamos un solo modelo, por lo que no teníamos problema ¿que hacemos en este caso?, lo veremos en la sección \@ref(ModAvg)

```{r}
Selected <- subset(Select, cumsum(weight) <= 0.95)
```

```{r, echo = FALSE}
as.data.frame(Selected) %>%  mutate(weight = as.numeric(weight))%>%
  map(~.x) %>%
  discard(~all(is.na(.x))) %>%
  map_df(~.x) %>%DT::datatable(caption = "Modelos seleccionados usando el método de peso de Akaike acumulado", 
         extensions = c('FixedColumns',"FixedHeader"),
          options = list(scrollX = TRUE)) %>% DT::formatRound(columns = c(1,3:13), digits = 3)
```


## Promediar modelos {#ModAvg}

### Promediar modelos usando MuMIn

En la sección \@ref(Metodo1), usando $\Delta AICc$ seleccionamos un solo modelo, y nos quedamos con ese, pero en la sección \@ref(AkWt) usando Pesos de Akaike tenemos dos modelos seleccionados. Cuando tenemos más de un modelo seleccionado según la metodología elegida debemos promediar modelos. Para esto hay dos metodologías distintas, el metodo completo (full) y el metodo subset, usaremos la variable `percentage.expenditure` para mostrar como funciona cada uno de esos métodos y como se calcula el parámetro final.

Lo primero que haremos para ejemplificar este problema es el generar un data frame con solo el estimador de esa variable y el peso de akaike de la misma (ver tabla \@ref(tab:DosVars))

```{r}
S <- as.data.frame(Selected) %>% select(percentage.expenditure, weight)
```

```{r DosVars, echo = FALSE}
S %>% kable(caption = "Valores del estimados del porcentaje de gasto en salud para ambos modelos seleccionados y los pesos de akaike de cada modelo") %>%   kable_styling(bootstrap_options = c("striped", "hover", "condensed"), full_width = F)
```

* Dos métodos **full** y **subset**

### Metodo compelto

Para generar el estimador promedio de cada variable $\hat{\theta}$, tomamos el valor del estimador de cada modelo $i$ para esa variable ($\theta_i$) y posteriormente lo multiplicamos por el peso. La suma de estos productos es el nuevo estimador: 
 
$$\hat{\theta} = \sum_{i=1}^R w_i \times \theta_i$$

Es importante que antes de hacer eso, tranfromemos los NA de los modelos en que no aparece la variable en ceros, esto lo hacemos con el siguiente código

```{r}
S_full <- S %>%  mutate(percentage.expenditure = case_when(is.na(percentage.expenditure) ~ 0,
                                                                !is.na(percentage.expenditure) ~ percentage.expenditure)) 
```

Para luego calcular los $\theta_i$ de cada modelo con el siguiente código, con lo que obtenemos la tabla \@ref(tab:TetaFull)

```{r}
S_full <- S_full %>% mutate(Theta_i = percentage.expenditure*weight)
```



```{r TetaFull, echo=F}
S_full %>% kable(caption = "Valores de los estimadores y peso de akaike para cada modelo") %>%   kable_styling(bootstrap_options = c("striped", "hover", "condensed"), full_width = F)
```

Luego lo único que nos falta es sumar los valores calculados en la columna `Theta_i`.

```{r}
PercExp_hat <- sum(S_full$Theta_i)
```

Lo que nos dá un valor de `r PercExp_hat`

### Método subset

En el método subset, se hace un calculo similar, con la diferencia de que solo se utlizan los modelos en los cuales el parámetro se encuentra presente:

$$\hat{\theta} =  \frac{\sum_{i=1}^Rw_i \times \theta_i}{\sum_{i=1}^Rw_i}$$

En este caso lo primero que debemos hacer es filtrar los modelos en que no se encuentra la variable `percentage.expenditure`:

```{r}
S_sub <- S %>% filter(!is.na(percentage.expenditure))
```

Para luego multiplicar cada valor por su peso de akaike:

```{r}
S_sub <- S_sub %>% mutate(Theta_i = percentage.expenditure*weight)
```


```{r TetaSubset, echo=F}
S_sub %>% kable(caption = "Valores de peso de akaike y de estimador de cada modelo en el que se encuentra la variable a promediar") %>%   kable_styling(bootstrap_options = c("striped", "hover", "condensed"), full_width = F)
```

Luego solo debemos sumar la columna `Theta_i` y dividirla por la suma de los pesos

```{r}
PercExp_hat <- sum(S_sub$Theta_i)/sum(S_sub$weight)
```

para obtener un valor de `r PercExp_hat`


### Calculando los modelos promedios usando MuMIn

Para promediar modelos usando `MuMIn`, podemos usar la función `moderl.avg`, donde podemos generar el subset en la misma función:

```{r}
AverageModel  <- model.avg(Select, subset = cumsum(weight) <= 0.95, fit = T)
```

Luego podemos ver para distintas variables sus parámetros promedio, en este caso mostraremos los del porcentaje de gastos y de enseñanza (Tabla \@ref(tab:Promedio)):

```{r, eval = FALSE}
AverageModel$coefficients %>% as.data.frame() %>% select(percentage.expenditure, Schooling)
```

```{r Promedio, echo = FALSE}
AverageModel$coefficients %>% as.data.frame() %>% select(percentage.expenditure, Schooling) %>% kable(caption = "Promedios de los métodos completo y subset para las variables de Schooling y de percentage.expenditure") %>%   kable_styling(bootstrap_options = c("striped", "hover", "condensed"), full_width = F)
```


### Comparemos modelos

```{r, echo=FALSE}
DF <- Life_Expect %>% summarise_if(is.numeric, mean) %>% mutate(Country = "Chile") %>% uncount(30) %>%  mutate(percentage.expenditure = seq(min(Life_Expect$percentage.expenditure), max(Life_Expect$percentage.expenditure), length.out = 30))

DF <- DF %>% mutate(Completo = predict(AverageModel, DF, full = T), Subset = predict(AverageModel, DF, full = F), best = predict(BestModel, DF)) %>% pivot_longer(cols = 11:13, names_to = "Metodo", values_to = "Prediccion")

ggplot(DF, aes(x = percentage.expenditure, y = Prediccion)) + geom_line(aes(color= Metodo)) + theme_classic()
```

### Comparemos modelos (cont.)

```{r, echo=FALSE}
DF <- Life_Expect %>% summarise_if(is.numeric, mean) %>% mutate(Country = "Chile") %>% uncount(30) %>%  mutate(Schooling = seq(min(Life_Expect$Schooling), max(Life_Expect$Schooling), length.out = 30))

DF <- DF %>% mutate(Completo = predict(AverageModel, DF, full = T), Subset = predict(AverageModel, DF, full = F), best = predict(BestModel, DF)) %>% pivot_longer(cols = 11:13, names_to = "Metodo", values_to = "Prediccion")

ggplot(DF, aes(x = Schooling, y = Prediccion)) + geom_line(aes(color= Metodo)) + theme_classic()
```

