# Tidy Data y manipulación de datos {#tidydata}

## Paquetes necesarios para este capítulo

Para este capitulo necesitas tener instalado el paqute *tidyverse*

```{r, echo=FALSE}
library(knitr)
opts_chunk$set(tidy.opts=list(width.cutoff=60),tidy=TRUE)
```

En este capítulo explicaremos que es una base de datos *tidy* [@wickham2014tidy] y  aprenderemos a usar funciones del paquete *dplyr* [@R-dplyr] para manipular datos.

Recuerda que este libro es un apoyo para el curso BIO4022, puedes seguir la clase de este curso en este [link](https://derek-corcoran-barrios.github.io/Clase1/Clase1TidyData), y en cuanto el video de la clase este disponible encontrarás un link aca.

## Tidy data

Una base de datos tidy es una base de datos en la cuál (modificado de [@leek2015elements]):

* Cada varaible que midas debiera estar en una columna.
* Cada observación distinta de esa variable debiera estar en una fila diferente.

En general, la forma en que representarímos una base de datos *tidy* en `R` es usando un *data frame*. 

## dplyr

El paquete *dplyr* es definido por sus autores como una gramática para la manipulación de datos. De este modo sus funciones son conocidas como verbos. Un resumen útil de muchas de estas funciones se encuentra en este [link](https://www.rstudio.com/wp-content/uploads/2015/02/data-wrangling-cheatsheet.pdf).

Este paquete tiene un gran número de verbos y sería difícil ver todos en una clase, en este capítulo nos enfocaremos en sus funciones más utilizadas, las cuales son:

- *group_by* (agrupa datos)
- *summarize* (resume datos agrupados)
- *mutate* (Genera variables nuevas)
- *%>%* pipeline
- *filter* (Encuentra filas con ciertas condiciones)
- *select* junto a *starts_with*, *ends_with* o *contains*

### summarize

la función `summarize`, toma los datos de un data frame y las resume. Para usar esta función, el primer argumento que tomaríamos sería un data frame, seguido del nombre que queremos darle a una variable resumen, seguida del signo = y luego la formula a aplicar a una o mas columnas. Por ejemplo si tomaramos la base de datos `iris` [@anderson1935irises], que viene en `R`, y de las cual podemos ver parte de sus datos en la tabla \@ref(tab:iris)

```{r iris, echo = FALSE}
knitr::kable(
  iris[seq(from = 15, to = 150, length.out = 10),], booktabs = TRUE,
  caption = 'una tabla con 10 filas de la base de datos iris.', row.names = FALSE
)
```

Si quisieramos resumir esa tabla y generar un par de variables que fueran la media y la deviación estándar de el largo del pétalo, lo haríamos con el siguiente código:

```{r, eval=FALSE}
library(tidyverse)
Summary.Petal <- summarize(iris, Mean.Petal.Length = mean(Petal.Length), SD.Petal.Length = sd(Petal.Length))
```

El resultado lo vemos en la tabla \@ref(tab:SummaryPetaltab), en el cuál obtenemos los promedios y desviaciones estándar de los largos de los pétalos. Es importante notar que al usar summarize, todas las otras variables desapareceran de la tabla. 

```{r, echo = FALSE}
library(dplyr)
Summary.Petal <- summarize(iris, Mean.Petal.Length = mean(Petal.Length), SD.Petal.Length = sd(Petal.Length))
```


```{r SummaryPetaltab, echo = FALSE}
knitr::kable(Summary.Petal, booktabs = TRUE,
  caption = 'Resumen del promedio y desviación estándar del largo de pétalo de las flores del generi Iris.', row.names = FALSE)
```

### group_by

La función `group_by` por si sola no genera cambios visibles en tu base de datos, sin embargo al ser utilizada en conjunto con `summarize` te permite resumir una variable agrupada (usualmente) basada en una o más variables categóricas. 

Como ejemplo seguiremos con el caso de las plantas del género *Iris*, el resumen que teníamos en el caso de la tabla \@ref(tab:SummaryPetaltab), no es tan útil considerando que tenemos tres especies presentes en la tabla de datos. Si queremos ver el promedio del largo del pétalo por especie, ocupamos la función `group_by` de la siguiente forma:

```{r, eval=FALSE}
BySpecies <- group_by(iris, Species)
Summary.Byspecies <- summarize(BySpecies, Mean.Petal.Length = mean(Petal.Length), SD.Petal.Length = sd(Petal.Length))
```

Esto nos dá como resultado la tabla \@ref(tab:SummaryBySpecies), con la cuál ya podemos ver que *Iris setosa* es tiene pétalos mucho más cortos que las otras dos especies del mismo género.

```{r, echo = FALSE}
library(dplyr)
BySpecies <- group_by(iris, Species)
Summary.Byspecies <- summarize(BySpecies, Mean.Petal.Length = mean(Petal.Length), SD.Petal.Length = sd(Petal.Length))
```

```{r SummaryBySpecies, echo = FALSE}
knitr::kable(Summary.Byspecies, booktabs = TRUE,
  caption = 'Resumen del promedio y desviación estándar del largo de pétalo de las flores del generi Iris.', row.names = FALSE)
```

#### group_by en mas de una variable

Podemos usar la función `group_by` en más de una variable, y esto generaría un resumen anidado. Como ejemplo usaremos la base de datos `mtcars` presente en R [@henderson1981building], en el cuál hay una variable *mpg* (Miles per gallon), una medida de eficiencia de combustible, y resumiremos esto en base a la variable *am*, (que se refiere al tipo de transmición, donde 0 es automático y 1 es manual) y al número de cilindros del motor, para eso usamos el siguiente código:

```{r, eval=FALSE}
Grouped <- group_by(mtcars, cyl, am)
Eficiencia <- summarize(Grouped, Eficiencia = mean(mpg))
```

```{r, echo=FALSE}
Grouped <- group_by(mtcars, cyl, am)
Eficiencia <- summarize(Grouped, Eficiencia = mean(mpg))
```

Vemos en la tabla \@ref(tab:Eficienciatab), que en todos los casos los autos con cambios manuales tienen mejor eficiencia de combustible. Prueba cambiar el ordern de las variables con las cuales agrupas y observa los distintos resultados.

```{r Eficienciatab, echo = FALSE}
knitr::kable(Eficiencia, booktabs = TRUE,
  caption = 'Millas por galón promedio en vehiculos automáticos (am = 0) y manuales (am = 1), con los distintos tipos de cilindros', row.names = FALSE)
```

### mutate

Esta función tiene como objetivo el crear variables nuevas basadas en otras variables. Es muy facil de usar, como argumento usamos el nombre de la variable nueva que queremos crear y realizamos una operación con variables que ya estan ahí. Por ejemplo, sigamos con la base de datos *Iris* y creemos una nueva variable que sea la razón entre el largo del pétalo y el del sépalo:

```{r, eval = FALSE}
DF <- mutate(iris, Petal.Sepal.Ratio = Petal.Length/Sepal.Length)
```

El resultado de esta operación es la tabla \@ref(tab:Mutate). Siempre la variable que acabamos de crear aparecerá al final de nuestro data frame

```{r, echo=FALSE}
DF <- mutate(iris, Petal.Sepal.Ratio = round((Petal.Length/Sepal.Length),2))
```

```{r Mutate, echo = FALSE}
knitr::kable(DF[seq(from = 15, to = 150, length.out = 10),], booktabs = TRUE,
  caption = 'Tabla con diez de las observaciones de la nueva base de datos con la variable nueva creada con mutate', row.names = FALSE)
```


### Pipeline (%>%)

El pipeline es un simbolo operatorio `%>%` el cual sirve para realizar varias operaciones de forma secuencial sin recurrir a muchos parentesis anidados o a sobrescribir multiples bases de datos, primero veamos como funcionaría esto con un vecctor.

Supongamos que tuvieramos una variable a la cual quisieramos primero obtener su logaritmo, luego su raíz cuadrada y finalmente obtener el promedio de esta variable con dos cifras significatigas, usalmente haríamos lo siguiente:

```{r, eval=FALSE}
x <- c(1,4,6,8)
y <- round(mean(sqrt(log(x))),2)
```

Si hicieramos lo mismo con el pipeline, nos daría un código mucho más ordenado, donde partimos por el objeto a procesar, seguido de cada una de las funciones, con sus argumentos si es necesario:

```{r, eval=FALSE}
x <- c(1,4,6,8)
y <- x %>% log() %>% sqrt() %>% mean() %>% round(2)
```

```{r, echo=FALSE}
x <- c(1,4,6,8)
x %>% log() %>% sqrt() %>% mean() %>% round(2)
```

Este código es mucho más fácil de interpretar a primera vista ya que leemos de izquierda a derecha y no de adentro hacia afuera, y como veremos en el ejemplo siguiente, se hace aún más importante cuando lo usamos con un *Data frame*

#### El pipeline en data frames

Tomemos como ejemplo el caso de querer resumir la variable recien creada de la razón entre el sépalo y el petalo. Esto, si empezaramos desde la base de datos original nos tomaría varias lineas de código y la creación de multiples bases de datos intermedias:

```{r, eval = FALSE}
DF <- mutate(iris, Petal.Sepal.Ratio = Petal.Length/Sepal.Length)
BySpecies <- group_by(DF, Species)
Summary.Byspecies <- summarize(BySpecies, MEAN = mean(Petal.Sepal.Ratio), SD = sd(Petal.Sepal.Ratio))
```

Otra opción sería usar parentesis anidados, que nos daría el siguiente código

```{r, eval = FALSE}
Summary.Byspecies <- summarize(group_by(mutate(iris, Petal.Sepal.Ratio = Petal.Length/Sepal.Length), Species), MEAN = mean(Petal.Sepal.Ratio), SD = sd(Petal.Sepal.Ratio))
```

Esto se simplifica mucho al usar el pipeline, lo cual nos permite usar partir en un *Data Frame* y luego usar el pipeline, esto nos permitiría tener el mismo resultado que en las operaciones anteriores con el siguiente código:

```{r, eval = FALSE}
Summary.Byspecies <- iris %>% mutate(Petal.Sepal.Ratio = Petal.Length/Sepal.Length) %>% group_by(Species) %>%  summarize(MEAN = mean(Petal.Sepal.Ratio), SD = sd(Petal.Sepal.Ratio))
```

```{r, echo = FALSE}
Summary.Byspecies <- iris %>% mutate(Petal.Sepal.Ratio = Petal.Length/Sepal.Length) %>% group_by(Species) %>%  summarize(MEAN = mean(Petal.Sepal.Ratio), SD = sd(Petal.Sepal.Ratio))
```


Estos tres códigos son correctos (tabla \@ref(tab:Pipe)), pero definitivamente el uso del pipeline nos da el código mas conciso y fácil de interpretar sin pasos intermedios.

```{r Pipe, echo = FALSE}
knitr::kable(Summary.Byspecies, booktabs = TRUE,
  caption = 'Razón pétalo sépalo promedio para las tres especies de Iris', row.names = FALSE)
```

### filter

Esta función nos permite seleccionar filas que cumplan con ciertas condiciones, como por tener un valor mayor a un umbral o pertenecer a cierta clase, los símbolos más típicos a usar en este caso son los que vemos en la tabla \@ref(tab:Logicas).

```{r, echo=FALSE}
DF <- data.frame(simbolo = c(">", "<", "==", ">=", "<="), significado = c("Mayor que", "Menor que", "Igual a", "mayor o igual a", "menor o igual a"), simbolo_cont = c("!=","%in%", "is.na", "!is.na", "| &"), significado_cont = c("distinto a", "dentro del grupo", "es NA", "no es NA", "o, y"))
```

```{r Logicas, echo = FALSE}
knitr::kable(DF, booktabs = TRUE,
  caption = 'Símbolos logicos de R y su significado', row.names = FALSE)
```

Por ejemplo si quisieramos estudiar las características florales de las plantas del género *Iris*, pero no tomar en cuenta a la especie *Iris versicolor* usaríamos el siguiente código:

```{r, eval = FALSE}
data("iris")
DF <- iris %>% filter(Species != "versicolor") %>% group_by(Species) %>% summarise_all(mean)
```

obteniendo como resultado la tabla \@ref(tab:MenosVersicolor), en este caso aprovechamos de introducir la función `summarize_all` de `summarize`, la cual aplica la función que se le da como argumento a todas las variables de la base de datos.

```{r, echo = FALSE}
library(dplyr)
data("iris")
DF <- iris %>% filter(Species != "versicolor") %>% group_by(Species) %>% summarise_all(mean)
```

```{r MenosVersicolor, echo = FALSE}
knitr::kable(DF, booktabs = TRUE,
  caption = 'Resumen de la media de todas las características florales de las especies Iris setosa e Iris virginica', row.names = FALSE)
```

Por otro lado si quisieramos estudiar cuantas plantas de cada especie tienen un largo de pétalo mayor a 4 y un largo de sépalo mayor a 5 usaríamos el siguiente código:

```{r, eval = FALSE}
DF <- iris %>% filter(Petal.Length >= 4 & Sepal.Length >= 5) %>% group_by(Species) %>% summarise(N = n())
```

En la tabla tabla \@ref(tab:Numero) vemos que con este filtro, desaparecen de la base de datos todas las plantas de *Iris setosa* y que todas menos una planta de *Iris virginica* tienen ambas características.

```{r, echo = FALSE}
DF <- iris %>% filter(Petal.Length >= 4 & Sepal.Length >= 5) %>% group_by(Species) %>% summarise(N = n())
```

```{r Numero, echo = FALSE}
knitr::kable(DF, booktabs = TRUE,
  caption = 'Número de plantas de cada especie con un largo de pétalo mayor a 4 y un largo de sépalo mayor a 5 centímetros', row.names = FALSE)
```


### select

Esta función permite seleccionar las variables a utilizar, en muchos casos nos encontraremos con bases de datos con demasiadas variables, y por lo tanto queremos reducirlas para solo trabajar en una tabla con las variables necesarias.

Con select hay varias formas de trabajar, por un lado podemos escribir las variables que usaremos, o restar las que no usaremos, en ese sentido estos cuatro códigos dan exactamente el mismo resultado, el cual vemos en la tabla \@ref(tab:Selected)

```{r, eval=FALSE}
iris %>% group_by(Species) %>% select(Petal.Length, Petal.Width) %>% summarize_all(mean)
```

```{r, eval=FALSE}
iris %>% group_by(Species) %>% select(-Sepal.Length, -Sepal.Width) %>% summarize_all(mean)
```

```{r, eval=FALSE}
iris %>% group_by(Species) %>% select(contains("Petal")) %>% summarize_all(mean)
```

```{r, eval=FALSE}
iris %>% group_by(Species) %>% select(-contains("Sepal")) %>% summarize_all(mean)
```

```{r, echo = FALSE}
DF <- iris %>% group_by(Species) %>% select(-contains("Sepal")) %>% summarize_all(mean)
```

```{r Selected, echo = FALSE}
knitr::kable(DF, booktabs = TRUE,
  caption = 'Promedio de largo de pétalo y ancho de pétalo para las especies del genero Iris', row.names = FALSE)
```

### Ejercicios

#### Ejercicio 1

Usando la base de datos `storm` del paquete *dplyr*, calcula la velocidad promedio y diámetro promedio (hu_diameter) de las tormentas que han sido declaradas huracanes para cada año. 

#### Ejercicio 2

La base de datos `mpg` del paquete ggplot2 tiene datos de eficiencia vehicular en millas por galón en ciudad (*cty*) en varios vehículos, obten los datos de vehiculos del año 2004 en adelante, que sean compactos, y transforma la eficiencia  Km/litro (1 km = 1.609 millas; 1 galón = 3.78541 litros)

las soluciones a estos ejercicios se encuentran en el capítulo \@ref(soluciones)
