# Tidy Data y manipulación de datos {#tidydata}

## Paquetes necesarios para este capítulo

Para este capitulo necesitas tener instalado el paquete *tidyverse*

```{r, echo=FALSE}
library(knitr)
opts_chunk$set(tidy.opts=list(width.cutoff=60),tidy=TRUE)
```

En este capítulo se explicará qué es una base de datos *tidy* [@wickham2014tidy] y  se aprenderá a usar funciones del paquete *dplyr* [@R-dplyr] para manipular datos.

Dado que este libro es un apoyo para el curso BIO4022, esta clase del curso puede también ser seguida en este [link](https://derek-corcoran-barrios.github.io/Clase1/Clase1TidyData). El video de la clase se encuentra disponible en este [link](https://youtu.be/vQKWd02HB90).

<iframe width="560" height="315" src="https://www.youtube.com/embed/vQKWd02HB90" frameborder="0" allow="autoplay; encrypted-media" allowfullscreen></iframe>

## Tidy data

Una base de datos tidy es una base de datos en la cuál (modificado de [@leek2015elements]):

* Cada vararible que se medida debe estar en una columna.
* Cada observación distinta de esa variable debe estar en una fila diferente.

En general, la forma en que representaríamos una base de datos *tidy* en `R` es usando un *data frame*. 

## dplyr

El paquete *dplyr* es definido por sus autores como una gramática para la manipulación de datos. De este modo sus funciones son conocidas como verbos. Un resumen útil de muchas de estas funciones se encuentra en este [link](https://www.rstudio.com/wp-content/uploads/2015/02/data-wrangling-cheatsheet.pdf).

Este paquete tiene un gran número de verbos y sería difícil ver todos en una clase, en este capítulo nos enfocaremos en sus funciones más utilizadas, las cuales son:

- *group_by* (agrupa datos)
- *summarize* (resume datos agrupados)
- *mutate* (genera variables nuevas)
- *%>%* (pipeline)
- *filter* (encuentra filas con ciertas condiciones)
- *select* junto a *starts_with*, *ends_with* o *contains*

### summarize

La función `summarize` toma los datos de un data frame y los resume. Para usar esta función, el primer argumento que tomaríamos sería un data frame, se continúa del nombre que queremos darle a una variable resumen, seguida del signo = y luego la fórmula a aplicar a una o mas columnas. COmo un ejemplo se utilizará la base de datos `iris` [@anderson1935irises] que viene en `R` y de las cual podemos ver parte de sus datos en la tabla \@ref(tab:iris)

```{r iris, echo = FALSE}
knitr::kable(
  iris[seq(from = 15, to = 150, length.out = 10),], booktabs = TRUE,
  caption = 'una tabla con 10 filas de la base de datos iris.', row.names = FALSE
)
```

Si quisieramos resumir esa tabla y generar un par de variables que fueran la media y la desviación estándar del largo del pétalo, lo haríamos con el siguiente código:

```{r, eval=FALSE}
library(tidyverse)
Summary.Petal <- summarize(iris, Mean.Petal.Length = mean(Petal.Length), SD.Petal.Length = sd(Petal.Length))
```

El resultado se puedde ver en la tabla \@ref(tab:SummaryPetaltab), en el cuál se obtienen los promedios y desviaciones estándar de los largos de los pétalos. Es importante notar que al usar summarize, todas las otras variables desapareceran de la tabla. 

```{r, echo = FALSE}
library(dplyr)
Summary.Petal <- summarize(iris, Mean.Petal.Length = mean(Petal.Length), SD.Petal.Length = sd(Petal.Length))
```


```{r SummaryPetaltab, echo = FALSE}
knitr::kable(Summary.Petal, booktabs = TRUE,
  caption = 'Resumen del promedio y desviación estándar del largo de pétalo de las flores del generi Iris.', row.names = FALSE)
```

### group_by

La función `group_by` por si sola no genera cambios visibles en las bases de datos. Sin embargo, al ser utilizada en conjunto con `summarize` permite resumir una variable agrupada (usualmente) basada en una o más variables categóricas. 

Se puede ver que para el ejemplo con el caso de las plantas del género *Iris*, el resumen que se obtiene en el caso de la tabla \@ref(tab:SummaryPetaltab) no es tan útil considerando que tenemos tres especies presentes. Si se quiere ver el promedio del largo del pétalo por especie, se debe ocupar la función `group_by` de la siguiente forma:

```{r, eval=FALSE}
BySpecies <- group_by(iris, Species)
Summary.Byspecies <- summarize(BySpecies, Mean.Petal.Length = mean(Petal.Length), SD.Petal.Length = sd(Petal.Length))
```

Esto dá como resultado la tabla \@ref(tab:SummaryBySpecies), con la cuál se puede ver que *Iris setosa* tiene pétalos mucho más cortos que las otras dos especies del mismo género.

```{r, echo = FALSE}
library(dplyr)
BySpecies <- group_by(iris, Species)
Summary.Byspecies <- summarize(BySpecies, Mean.Petal.Length = mean(Petal.Length), SD.Petal.Length = sd(Petal.Length))
```

```{r SummaryBySpecies, echo = FALSE}
knitr::kable(Summary.Byspecies, booktabs = TRUE,
  caption = 'Resumen del promedio y desviación estándar del largo de pétalo de las flores del generi Iris.', row.names = FALSE)
```

#### group_by en más de una variable

Se puede usar la función `group_by` en más de una variable, y esto generaría un resumen anidado. Como ejemplo se usará la base de datos `mtcars` presente en R [@henderson1981building]. Esta base de datos presenta una variable llamada *mpg* (miles per gallon) y una medida de eficiencia de combustible. Se resumirá la información en base a la variable *am* (que se refiere al tipo de transmisión, donde 0 es automático y 1 es manual) y al número de cilindros del motor. Para eso se utilizará el siguiente código:

```{r, eval=FALSE}
Grouped <- group_by(mtcars, cyl, am)
Eficiencia <- summarize(Grouped, Eficiencia = mean(mpg))
```

```{r, echo=FALSE}
Grouped <- group_by(mtcars, cyl, am)
Eficiencia <- summarize(Grouped, Eficiencia = mean(mpg))
```

Como puede verse en la tabla \@ref(tab:Eficienciatab), en todos los casos los autos con cambios manuales tienen mejor eficiencia de combustible. Se podría probar el cambiar el orden de las variables con las cuales agrupar y observar los distintos resultados que se pueden obtener.

```{r Eficienciatab, echo = FALSE}
knitr::kable(Eficiencia, booktabs = TRUE,
  caption = 'Millas por galón promedio en vehiculos automáticos (am = 0) y manuales (am = 1), con los distintos tipos de cilindros', row.names = FALSE)
```

### mutate

Esta función tiene como objetivo crear variables nuevas basadas en otras variables. Es muy facil de usar, como argumento se usa el nombre de la variable nueva que se quiere crear y se realiza una operación con variables que ya estan ahí. Por ejemplo, si se continúa el trabajo con la base de datos *Iris*, al crear una nueva variable que sea la razón entre el largo del pétalo y el del sépalo, resulta lo siguiente:

```{r, eval = FALSE}
DF <- mutate(iris, Petal.Sepal.Ratio = Petal.Length/Sepal.Length)
```

El resultado de esta operación es la tabla \@ref(tab:Mutate). Siempre la variable que se acaba de crear aparecerá al final del data frame.

```{r, echo=FALSE}
DF <- mutate(iris, Petal.Sepal.Ratio = round((Petal.Length/Sepal.Length),2))
```

```{r Mutate, echo = FALSE}
knitr::kable(DF[seq(from = 15, to = 150, length.out = 10),], booktabs = TRUE,
  caption = 'Tabla con diez de las observaciones de la nueva base de datos con la variable nueva creada con mutate', row.names = FALSE)
```


### Pipeline (%>%)

El pipeline es un simbolo operatorio `%>%` que sirve para realizar varias operaciones de forma secuencial sin recurrir a parentesis anidados o a sobrescribir muúltiples bases de datos.

Para ver como funciona esto como un vector, supongamos que se tiene una variable a la cual se quiere primero obtener su logaritmo, luego su raíz cuadrada y finalmente su promedio con dos cifras significativas. Para realizar esto se debe seguir lo siguiente:

```{r, eval=FALSE}
x <- c(1,4,6,8)
y <- round(mean(sqrt(log(x))),2)
```

Si se utiliza pipeline, el código sería mucho más ordenado. En ese caso, se partiría por el objeto a procesar y luego cada una de las funciones con sus argumentos si es necesario:

```{r, eval=FALSE}
x <- c(1,4,6,8)
y <- x %>% log() %>% sqrt() %>% mean() %>% round(2)
```

```{r, echo=FALSE}
x <- c(1,4,6,8)
x %>% log() %>% sqrt() %>% mean() %>% round(2)
```

El código con pipeline es mucho más fácil de interpretar a primera vista ya que se lee de izquierda a derecha y no de adentro hacia afuera. EL uso de pipeli se hace aun más importante cuando se usa con un *Data frame*, como se ve en el siguiente ejemplo:

#### El pipeline en data frames

POr ejemplo se quiere resumir la variable recien creada de la razón entre el sépalo y el petalo. Para hacer esto, si se partiera desde la base de datos original, tomaría varias líneas de código y la creación de múltiples bases de datos intermedias

```{r, eval = FALSE}
DF <- mutate(iris, Petal.Sepal.Ratio = Petal.Length/Sepal.Length)
BySpecies <- group_by(DF, Species)
Summary.Byspecies <- summarize(BySpecies, MEAN = mean(Petal.Sepal.Ratio), SD = sd(Petal.Sepal.Ratio))
```

Otra opción es usar paréntesis anidados, lo que se traduce en el siguiente código:

```{r, eval = FALSE}
Summary.Byspecies <- summarize(group_by(mutate(iris, Petal.Sepal.Ratio = Petal.Length/Sepal.Length), Species), MEAN = mean(Petal.Sepal.Ratio), SD = sd(Petal.Sepal.Ratio))
```

Esto se simplifica mucho más al usar el pipeline, lo cual permite partir en un *Data Frame* y luego usar el pipeline. Esto permite obtener el mismo resultado que en las operaciones anteriores con el siguiente código:

```{r, eval = FALSE}
Summary.Byspecies <- iris %>% mutate(Petal.Sepal.Ratio = Petal.Length/Sepal.Length) %>% group_by(Species) %>%  summarize(MEAN = mean(Petal.Sepal.Ratio), SD = sd(Petal.Sepal.Ratio))
```

```{r, echo = FALSE}
Summary.Byspecies <- iris %>% mutate(Petal.Sepal.Ratio = Petal.Length/Sepal.Length) %>% group_by(Species) %>%  summarize(MEAN = mean(Petal.Sepal.Ratio), SD = sd(Petal.Sepal.Ratio))
```


Estos tres códigos son correctos (tabla \@ref(tab:Pipe)), pero definitivamente el uso del pipeline da el código más conciso y fácil de interpretar sin pasos intermedios.

```{r Pipe, echo = FALSE}
knitr::kable(Summary.Byspecies, booktabs = TRUE,
  caption = 'Razón pétalo sépalo promedio para las tres especies de Iris', row.names = FALSE)
```

### filter

Esta función permite seleccionar filas que cumplen con ciertas condiciones, como tener un valor mayor a un umbral o pertenecer a cierta clase Los símbolos más típicos a usar en este caso son los que se ven en la tabla \@ref(tab:Logicas).

```{r, echo=FALSE}
DF <- data.frame(simbolo = c(">", "<", "==", ">=", "<="), significado = c("Mayor que", "Menor que", "Igual a", "mayor o igual a", "menor o igual a"), simbolo_cont = c("!=","%in%", "is.na", "!is.na", "| &"), significado_cont = c("distinto a", "dentro del grupo", "es NA", "no es NA", "o, y"))
```

```{r Logicas, echo = FALSE}
knitr::kable(DF, booktabs = TRUE,
  caption = 'Símbolos lógicos de R y su significado', row.names = FALSE)
```

Por ejemplo si se quiere estudiar las características florales de las plantas del género *Iris*, pero no tomar en cuenta a la especie *Iris versicolor* se deberá usar el siguiente código:

```{r, eval = FALSE}
data("iris")
DF <- iris %>% filter(Species != "versicolor") %>% group_by(Species) %>% summarise_all(mean)
```

De esta forma se obtiene como resultado la tabla \@ref(tab:MenosVersicolor). En este caso se introduce la función `summarize_all` de `summarize`, la cual aplica la función que se le da como argumento a todas las variables de la base de datos.

```{r, echo = FALSE}
library(dplyr)
data("iris")
DF <- iris %>% filter(Species != "versicolor") %>% group_by(Species) %>% summarise_all(mean)
```

```{r MenosVersicolor, echo = FALSE}
knitr::kable(DF, booktabs = TRUE,
  caption = 'Resumen de la media de todas las características florales de las especies Iris setosa e Iris virginica', row.names = FALSE)
```

Por otro lado si se quiere estudiar cuántas plantas de cada especie tienen un largo de pétalo mayor a 4 y un largo de sépalo mayor a 5 se deberá usar el siguiente código:

```{r, eval = FALSE}
DF <- iris %>% filter(Petal.Length >= 4 & Sepal.Length >= 5) %>% group_by(Species) %>% summarise(N = n())
```

En la tabla tabla \@ref(tab:Numero) se ve que con este filtro desaparecen de la base de datos todas las plantas de *Iris setosa* y que todas menos una planta de *Iris virginica* tienen ambas características.

```{r, echo = FALSE}
DF <- iris %>% filter(Petal.Length >= 4 & Sepal.Length >= 5) %>% group_by(Species) %>% summarise(N = n())
```

```{r Numero, echo = FALSE}
knitr::kable(DF, booktabs = TRUE,
  caption = 'Número de plantas de cada especie con un largo de pétalo mayor a 4 y un largo de sépalo mayor a 5 centímetros', row.names = FALSE)
```


### select

Esta función permite seleccionar las variables a utilizar dado que en muchos casos nos encontraremos con bases de datos con demasiadas variables y por lo tanto, se querrá reducirlas para solo trabajar en una tabla con las variables necesarias.

Con select hay varias formas de trabajar, por un lado se puede escribir las variables que se utilizarán, o restar las que no. En ese sentido estos cuatro códigos dan exactamente el mismo resultado. Esto se puede ver en la tabla \@ref(tab:Selected)

```{r, eval=FALSE}
iris %>% group_by(Species) %>% select(Petal.Length, Petal.Width) %>% summarize_all(mean)
```

```{r, eval=FALSE}
iris %>% group_by(Species) %>% select(-Sepal.Length, -Sepal.Width) %>% summarize_all(mean)
```

```{r, eval=FALSE}
iris %>% group_by(Species) %>% select(contains("Petal")) %>% summarize_all(mean)
```

```{r, eval=FALSE}
iris %>% group_by(Species) %>% select(-contains("Sepal")) %>% summarize_all(mean)
```

```{r, echo = FALSE}
DF <- iris %>% group_by(Species) %>% select(-contains("Sepal")) %>% summarize_all(mean)
```

```{r Selected, echo = FALSE}
knitr::kable(DF, booktabs = TRUE,
  caption = 'Promedio de largo de pétalo y ancho de pétalo para las especies del genero Iris', row.names = FALSE)
```

### Ejercicios

#### Ejercicio 1

Usando la base de datos `storms` del paquete *dplyr*, calcular la velocidad promedio y diámetro promedio (hu_diameter) de las tormentas que han sido declaradas huracanes para cada año. 

#### Ejercicio 2

La base de datos `mpg` del paquete ggplot2 tiene datos de eficiencia vehicular en millas por galón en ciudad (*cty*) en varios vehículos. Obtener los datos de vehículos del año 2004 en adelante que sean compactos y transformar la eficiencia Km/litro (1 milla = 1.609 km; 1 galón = 3.78541 litros)

Las soluciones a estos ejercicios se encuentran en el capítulo \@ref(soluciones)
