# Tidy Data y manipulación de datos {#tidydata}

En este capítulo explicaremos que es una base de datos *tidy* [@wickham2014tidy] y  aprenderemos a usar funciones del paquete *dplyr* [@R-dplyr] para manipular datos.

Recuerda que este libro es un apoyo para el curso BIO4022, puedes seguir la clase de este curso en este [link](https://derek-corcoran-barrios.github.io/Clase1/Clase1TidyData), y en cuanto el video de la clase este disponible encontrarás un link aca.

## Tidy data

Una base de datos tidy es una base de datos en la cuál (modificado de [@leek2015elements]):

* Cada varaible que midas debiera estar en una columna.
* Cada observación distinta de esa variable debiera estar en una fila diferente.

En general, la forma en que representarímos una base de datos *tidy* en `R` es usando un *data frame*. 

## dplyr

El paquete *dplyr* es definido por sus autores como una gramática para la manipulación de datos. De este modo sus funciones son conocidas como verbos. Un resumen útil de muchas de estas funciones se encuentra en este [link](https://www.rstudio.com/wp-content/uploads/2015/02/data-wrangling-cheatsheet.pdf).

Este paquete tiene un gran número de verbos y sería difícil ver todos en una clase, en este capítulo nos enfocaremos en sus funciones más utilizadas, las cuales son:

- *group_by* (agrupa datos)
- *summarize* (resume datos agrupados)
- *filter* (Encuentra filas con ciertas condiciones)
- *select* junto a *starts_with*, *ends_with* o *contains*
- *mutate* (Genera variables nuevas)
- *%>%* pipeline

### summarize

la función `summarize`, toma los datos de un data frame y las resume. Para usar esta función, el primer argumento que tomaríamos sería un data frame, seguido del nombre que queremos darle a una variable resumen, seguida del signo = y luego la formula a aplicar a una o mas columnas. Por ejemplo si tomaramos la base de datos `iris` [@anderson1935irises], que viene en `R`, y de las cual podemos ver parte de sus datos en la tabla \@ref(tab:iris)

```{r iris, echo = FALSE}
knitr::kable(
  iris[seq(from = 15, to = 150, length.out = 10),], booktabs = TRUE,
  caption = 'una tabla con 10 filas de la base de datos iris.', row.names = FALSE
)
```

Si quisieramos resumir esa tabla y generar un par de variables que fueran la media y la deviación estándar de el largo del pétalo, lo haríamos con el siguiente código:

```{r, eval=FALSE}
library(tidyverse)
Summary.Petal <- summarize(iris, Mean.Petal.Length = mean(Petal.Length), SD.Petal.Length = sd(Petal.Length))
```

El resultado lo vemos en la tabla \@ref(tab:SummaryPetaltab), en el cuál obtenemos los promedios y desviaciones estándar de los largos de los pétalos. Es importante notar

```{r, echo = FALSE}
library(dplyr)
Summary.Petal <- summarize(iris, Mean.Petal.Length = mean(Petal.Length), SD.Petal.Length = sd(Petal.Length))
```


```{r SummaryPetaltab, echo = FALSE}
knitr::kable(Summary.Petal, booktabs = TRUE,
  caption = 'Resumen del promedio y desviación estándar del largo de pétalo de las flores del generi Iris.', row.names = FALSE)
```

