# El Tidyverso y tidyr {#tidyverso}

## Paquetes necesarios para este capítulo

Para este capítulo necesitas tener instalado el paquete *tidyverse* y el paquete *dismo* para uno de los ejercicios.

En este capítulo se explicará qué es el paquete *tidyverse* [@Wickhamtidyverse] y cuales son sus componentes. Además veremos las funciones del paqute *tidyr* [@Wickhamtidy] con sus dos funciones `gather` y `spread`.

Dado que este libro es un apoyo para el curso BIO4022, esta clase puede también ser seguida en este [link](https://derek-corcoran-barrios.github.io/Clase3/Clase3Hadleyverso). El video de la clase se encontrará disponible en este link.

## El tidyverso

El tidiverso se refiere al paquete [tidiverse](https://www.tidyverse.org/), el cual es una colección de paquetes coehrentes, que tienen una gramática, filosofía y estructura similar. Todos se basan en la idea de tidy data propuesta por Hadley Wickham [@wickham2014tidy]. 

Los paquetes que forman parte del tidyverso son:

* readr (ya la estamos usando)
* dplyr (Clase anterior)
* tidyr (Hoy)
* ggplot2 (Próxima clase)
* purrr (En clase sobre loops)
* forcats (Para variables categóricas)
* stringr (Para carácteres, Palabras)

### readr

El paquete *readr* [@Wickhamreadr] tiene como función el importar (leer) y exportar archivos. Dado que en general nosotros usaremos archivos del tipo *csv*, para este tipo de archivos, *readr* tiene la función `read_csv`. Para exportar un archivo ocupamos la función `write_csv`. Ambas funciones son 10 veces más rápidas que las versiones de r base. Para más información sobre este revisar su [página oficial](https://readr.tidyverse.org/).

### dplyr

Este paquete sirve para modificar variables y sus detalles los vimos en el capítulo \@ref(tidydata). Los cinco verbos principales que tiene son `mutate` para generar nuevas variables y que vienen de variables ya existentes, `select` para seleccionar variables basadas en su nombre, `filter` para seleccionar filas de acuerdo a si cumplen o no con condiciones en una o mas variables, `summarize` para resumir las variables, y `arrange` para reordenar las filas de acuerdo a alguna variable. Para más información sobre este paquete revisar su [página oficial](https://dplyr.tidyverse.org/).

### tidyr

Con sólo dos funciones: `gather` y `spread`. El paquete *tidyr* [@Wickhamtidy] tiene como finalidad el tomar bases de datos no tidy y transformalas en tidy (datos limpios y ordenados). Para esto, `gather` transforma tablas anchas en largas y `spread` transforma tablas anchas en larga. En este capítulo explicaremos en más detalle estos dos verbos. Para más información sobre este paquete revisar su [página oficial](https://tidyr.tidyverse.org/).

### ggplot2

Una vez que una base de datos está en formato tidy, podemos usar *ggplot2* [@Wickhamggplot] para visualizar estos datos. Los datos pueden ser categóricos, continuos e incluso espaciales en conjunto con el paquete *sf*. Este paquete es el más antiguo del *tidyverse* y por ello posee una gramática un poco diferente. Hablaremos más de este paquete en el capítulo \@ref(visualizacion). Por ahora si se quiere aprender más sobre *ggplot2* se puede revisar la [página oficial](https://ggplot2.tidyverse.org/)

### purrr

*Purrr* [@HenryPurrr] permite formular loops de una forma más sencilla e intuitiva que los **for** loops. Utilizando sus funciones `map`, `map2`, `walk` y `reduce` podemos realizar loops dentro de la gramática del tidyverse. Trabajaremos en este paquete en el capítulo \@ref(loops). Como siempre puedes encontras más información en su [página oficial](https://purrr.tidyverse.org/)

### forcats

Trabajar con factores es una de las labores más complejas en R, es por eso que se creó el paquete *forcats* [@Wickhamforcats]. Si bien no hay un capítulo en este libro en el cuál se trabajará exclusivamente con este paquete, se utilizará al menos una función en el capítulo \@ref(visualizacion)

### stringr

El modíficar variables de texto para hacer que las variables tengan sentido humano es algo muy importante, para este tipo de modificaciones se utiliza el paquete *stringr* [@Wickhamstringr]. En este capítulo, para algunos ejercicios, introduciremos algunas funcionalidades de este paquete. Para más información revisar su [página oficial](https://stringr.tidyverse.org/). 

## tidyr

Este paquete como ya fue explicado en la sección anterior, solo posee dos funciones: `gather` y `spread`. Estas funciones sirven para pasar de tablas anchas a largas y viceversa, pero ¿qué significa que la misma información sea presentada en una tabla larga o en una tabla ancha?

Tomemos por ejemplo dos tablas. En la tabla \@ref(tab:TablaAncha) vemos una tabla ancha y en la tabla \@ref(tab:TablaLarga) una tabla larga.

```{r TablaAncha, echo = FALSE}
knitr::kable(iris[c(1, 51, 101),], caption = 'Tabla ancha.', booktabs = TRUE, row.names = FALSE)
```

```{r TablaLarga, echo = FALSE}
knitr::kable((iris[c(1, 51, 101),] %>% tidyr::gather(key= Atributos_florales, value = Medidas, -Species)), caption = 'Tabla larga.', booktabs = TRUE, row.names = FALSE)
```

#### DATO
Usualmente las tablas anchas son mejores para ser mostradas ya que se distinguen más facilmente las variables trabajadas, mientras que las tablas largas son mejores para programar y hacer análisis.

### gather

Esta función nos permite pasar de una tabla ancha a una larga. En muchos casos esto es necesario para generar una base de datos *tidy*, y en otras ocaciones es importante para generación de gráficos que necesitamos tal como veremos en el capítulo \@ref(visualizacion). En esta función partimos con un data frame y luego tenemos 3 argumentos: en el primero `key`, ponemos el nombre de la variable que va a llevar como observaciones los nombres de las columnas; luego en el argumento *value*, ponemos el nombre de la columna que llevará los valores de cada columna al transformarse en una columna larga; Por último hay un argumento (sin nombre), en el cual ponemos las columas que queremos que sean "*alargadas*", o con un signo negativo, las que no queremos que sean parte de esta transformación. Todo esto quedará más claro en el siguiente ejemplo.

#### Ejemplo de los censos

Supongamos que un estudiante de biología va a realizar un censo en un parque nacional por tres días y genera la siguiente tabla (el código a continuación es el que permite generar el data frame obervado en la tabla \@ref(tab:Censo))

```{r}
df_cuentas <- data.frame(
  dia = c("Lunes", "Martes", "Miercoles"),
  Lobo = c(2, 1, 3),
  Liebre = c(20, 25, 30),
  Zorro = c(4, 4, 4)
)
```

```{r Censo, echo = FALSE}
knitr::kable(df_cuentas,
  caption = 'Abundancia detectada por especie en tres días de muestreo', booktabs = TRUE, row.names = FALSE)
```

Claramente esta base de datos no es tidy, ya que deberíamos tener una columna para la variable día, otra para especie y por último una para la abundancia de cada especie en cadad día. Antes de mostrar como realizaríamos esto con `gather`, veamos sus efectos para entenderlo mejor. La forma más básica de usar esta función sería el solo darle un nombre a la columna *key* (que tendrá el nombre de las columnas) y otro a *value*, que tendría el valor de las celdas. Veamos que ocurre si hacermos eso en el siguiente código y tabla \@ref(tab:Larga1).

```{r, warning=FALSE, message=FALSE}
library(tidyverse)
DF_largo <- df_cuentas %>% gather(key = Columnas, value = Valores)
```

```{r Larga1, echo = FALSE}
knitr::kable(DF_largo,
  caption = 'Abundancia detectada por especie en tres días de muestreo', booktabs = TRUE, row.names = FALSE)
```

Como vemos en la tabla \@ref(tab:Larga1), en la columna llamada *Columnas*, tenemos sólo los nombres de las columnas de la tabla \@ref(tab:Censo), y en la columna *Valores*, tenemos los valores encontrados en la tabla \@ref(tab:Censo). Sin embargo, para tener las tres columnas que desearíamos tener (día, especie y  abundancia), necesitamos que la variable día no participe de este "*alargamiento*", para esto lo que haríamos sería los siguiente:

```{r, warning=FALSE, message=FALSE}
DF_largo <- df_cuentas %>% gather(key = Columnas, value = Valores, -dia)
```

Al agregar `-día` como tercer argumento quitamos esa variable del día en el "*alargamiento*", en ese caso obtenemos la tabla \@ref(tab:Larga2). Ahora sólo falta arreglar los nombres. 

```{r Larga2, echo = FALSE}
knitr::kable(DF_largo,
  caption ='Abundancia detectada por especie en tres días de muestreo', booktabs = TRUE, row.names = FALSE)
```

Para cambiar los nombres de las columnas que nos faltan, sólo cambiamos los valores de los argumentos `key` y `value` como se ve a continuación y en la tabla \@ref(tab:Larga3).

```{r, warning=FALSE, message=FALSE}
DF_largo <- df_cuentas %>% gather(key = Especie, value = Abundancia, -dia)
```

```{r Larga3, echo = FALSE}
knitr::kable(DF_largo,
  caption = 'Abundancia detectada por especie en tres días de muestreo', booktabs = TRUE, row.names = FALSE)
```

### spread

`spread` es la función inversa a `gather`, esto es, toma una tabla de datos en formato ancho y la trnasforma en una base de datos de formato largo. Esta función tiene dos argumentos básicos. *key* que es el nombre de la variable que pasará a ser nombres de columna y *value*, que es el nombre de la columna con los valores que llenarán estas columnas.

#### Continuación ejemplo de censos

Volvamos al ejemplo de los censos donde quedamos, en nuestro último ejercicio creamos el data frame *DF_largo* que vemos en la tabla \@ref(tab:Larga3). Veremos algunos ejemplos de como podemos cambiar este data frame en una tabla ancha:

```{r, warning=FALSE, message=FALSE}
DF_ancho <- DF_largo %>% spread(key = dia, value = Abundancia)
```

Con el código anterior generamos la \@ref(tab:Ancha1), la cuál es distinta a la original en la tabla \@ref(tab:Censo)), en esta los días quedaron como nombres de columnas, y las especies pasaron a ser una variable.
 
```{r Ancha1, echo = FALSE}
knitr::kable(DF_ancho,
  caption = 'Abundancia detectada por especie en tres días de muestreo', booktabs = TRUE, row.names = FALSE)
```

En la tabla \@ref(tab:Ops) se ven todas las opciones de como generar una tabla ancha en base a el data frame *DF_largo*, pruebe opciones hasta entender la función, algunas de estas opciones darán errores.

```{r, warning=FALSE, message=FALSE, echo = FALSE}
Ops <-  expand.grid(Key = colnames(DF_largo), Value = colnames(DF_largo)) %>% filter(Key != Value)
```

```{r Ops, echo = FALSE}
knitr::kable(Ops,
  caption = 'Todas las opciones a probar para generar una tabla ancha', booktabs = TRUE, row.names = FALSE)
```

## Ejercicios

### Ejercicio 1

Utilizando el siguiente código usando el paquete dismo bajaras la base de datos del *GBIF* (Global Biodiversity Information Facility) de presencias conocidas del huemul (*Hippocamelus bisulcus*):

```{r, eval = FALSE}
library(dismo)
Huemul <- gbif('Hippocamelus', 'bisulcus', down=TRUE)
colnames(Huemul)
```

Tomando la base de datos generada:

a. Quedarse con solo las observaciones que tienen coordenadas geograficas

b. Determinar cuantas observaciones son de observacion humana y cuantas de especimen de museo 

### Ejercicio 2

Entrar a [INE ambiental](http://www.ine.cl/estadisticas/medioambiente/series-cronologicas-vba) y bajar la base de datos de Dimensión Aire. 

a. Generar una base de datos **tidy** con las siguientes 5 columnas

* El nombre de la localidad donde se encuntra la estación
* El año en que se tomo la medida
* El mes en que se tomo la medida
* La temperatura media de ese mes
* La media del mp25 de ese mes
* Humedad relativa media mensual

b. De la base de datos anterior obterner un segundo data frame en la cual calculen para cada variable y estación la media y desviación estandar para cada mes