# Soluciones a problemas {#soluciones}

Todos los problemas en programación tienen más de una forma de llegar a ellos, es por esto que las soluciones acá mostradas deben tomarse solo como una referencia, y revisar si el resultado final de tu código (aunque sea distinto de este), sea igual al que presentamos.

## Capítulo 1

### Ejercicio 1

Algunas posibles soluciones:

```{r, eval = FALSE}
storms %>% filter(status == "hurricane") %>% select(year, wind, hu_diameter) %>% group_by(year) %>% summarize_all(mean)
```

```{r, eval = FALSE}
storms %>% filter(status == "hurricane" & !is.na(hu_diameter)) %>% select(year, wind, hu_diameter) %>% group_by(year) %>% summarize_all(mean)
```

```{r, eval = FALSE}
storms %>% filter(status == "hurricane") %>% select(year, wind, hu_diameter) %>% group_by(year) %>% summarize_all(funs(mean), na.rm = TRUE)
```


### Ejercicio 2

Una de las soluciones posibles:

```{r, eval = FALSE}
Solution <- mpg %>% filter(year > 2004 & class == "compact") %>% mutate(kpl = (cty*1.609)/3.78541)
```

## Capítulo 2

### Ejercicio 1

Una posible solución a este problema sería:

`` ``r ''`r mean((iris %>% filter(Species == "virginica"))$Petal.Length)` ``