--- 
title: "BIO 4022. Análisis y manipulación de datos en R"
author: "Derek Corcoran"
date: "`r Sys.Date()`"
site: bookdown::bookdown_site
documentclass: book
bibliography: [book.bib, packages.bib]
biblio-style: apalike
link-citations: yes
description: "Este libro es una compañia al curso BIO4022, análisis y manipulación de datos en R"
---

# Parte I {-}

# Requerimientos

La última versión de RStudio y R [@R-base], también se requiere de los paquetes *tidyverse* y *tinytex*. El código para la instalación de esos paquetes es el siguiente

```{r eval=FALSE}
install.packages("tidyverse", "tinytex")
```


Si necesitan ayuda para la instalación contactarse con elinstructor del curso.

```{r include=FALSE}
# automatically create a bib database for R packages
knitr::write_bib(c(
  .packages(), 'bookdown', 'knitr', 'rmarkdown'
), 'packages.bib')
```

## Si nunca has usado R antes

Si nunca han usado `R` antes de este curso, porfavor installar el paquete [Swirl](http://swirlstats.com/students.html) y realizar los primeros 7 modulos del programa *R Programming: The basics of programming in R* que incluye:

* Basic Building Blocks
* Workspace and Files
* Sequences of Numbers
* Vectors
* Missing Values
* Subsetting Vectors
* Matrices and Data Frames


Pueden ver un video explicativo de como usar swirl en el siguiente link

## Objetivo del curso

Aprender los principios de investigación reproducible y tidy data a través del aprendizaje de programación y uso de R. Los principios de este curso están explicados en los siguientes libros gratuitos.

* Gandrud, Christopher. Reproducible Research with R and R Studio. CRC Press, 2013. Available for free in the following
[link](https://englianhu.files.wordpress.com/2016/01/reproducible-research-with-r-and-studio-2nd-edition.pdf)
* Stodden, Victoria, Friedrich Leisch, and Roger D. Peng, eds. Implementing reproducible research. CRC Press, 2014. Available for free in the following [link](http://web.stanford.edu/~vcs/papers/ijclp-STODDEN-2009.pdf)

## Contenidos

* En el Capítulo \@ref(tidydata) aprenderemos que es una base de datos *tidy*, y como manipular estas bases de datos con el paquete *dplyr* [@R-dplyr]