--- 
title: "BIO 4022. Análisis y manipulación de datos en R"
author: "Derek Corcoran"
date: "`r Sys.Date()`"
site: bookdown::bookdown_site
documentclass: book
bibliography: [book.bib, packages.bib]
biblio-style: apalike
link-citations: yes
description: "Este libro es una compañia al curso BIO4022, análisis y manipulación de datos en R"
---

# Parte I {-}

# Requerimientos

La última versión de RStudio y R [@R-base], también se requiere de los paquetes *tidyverse* y *tinytex*. El código para la instalación de esos paquetes es el siguiente

```{r eval=FALSE}
install.packages("tidyverse", "tinytex")
```


Si necesitan ayuda para la instalación contactarse con elinstructor del curso.

```{r include=FALSE}
# automatically create a bib database for R packages
knitr::write_bib(c(
  .packages(), 'bookdown', 'knitr', 'rmarkdown'
), 'packages.bib')
```

## Si nunca has usado R antes

Si nunca han usado `R` antes de este curso, porfavor installar el paquete [Swirl](http://swirlstats.com/students.html) y realizar los primeros 7 modulos del programa *R Programming: The basics of programming in R* que incluye:

* Basic Building Blocks
* Workspace and Files
* Sequences of Numbers
* Vectors
* Missing Values
* Subsetting Vectors
* Matrices and Data Frames


Pueden ver un video explicativo de como usar swirl en el siguiente link

## Descripción

Este curso está enfocado en entregar los principios de investigación reproducible en R, con énfasis en la recopilación y/o lectura de datos de forma reproducible y automatizada. Para esto se trabajará con bases de datos complejos, las cuales deberán ser transformadas y organizadas para optimizar su análisis. Se generarán documentos reproducibles integrando en un documento código, bibliografía, exploración y análisis de datos. Se culminará el curso con la generación de un manuscrito, presentación y/o documento interactivo reproducible.

##  Objetivos

1. Conocer y entender el concepto de Investigación reproducible como un forma y filosofía de investigación que permite que las investigaciones sean más ordenadas y replicables, desde  la toma de datos hasta la escritura de resultados.

2. Conocer y aplicar el concepto de pipeline, el cual permite generar una modularidad desde la toma de datos hasta la escritura de resultados, donde la corrección independiente de un paso tiene un efecto cascada sobre el resultado final.

3. Aprender buenas prácticas de recolección y estandarización de bases de datos, con la finalidad de optimizar el análisis de datos y la revisión de estas por pares.

4. Realizar análisis críticos de la naturaleza de los datos al realizar análisis exploratorios, que permitirán determinar la mejor forma de comprobar hipótesis asociadas a estas bases de datos.

## Contenidos

2. *Tidy Data, optimización de base de datos, limpieza y transformación de bases de datos*. 
    + En el Capítulo \@ref(tidydata) aprenderemos que es una base de datos *tidy*, y como manipular estas bases de datos con el paquete *dplyr* [@R-dplyr]

3. Investigación reproducible. Generación de documentos Rmarkdown en R, códigos en chunk y en texto. Generación de tablas en Rmd

4. El Hadleyverso y el tidyverso, el concepto de pipeline. LImpieza de  datos complejos
5. Visualización de datos, visualizar datos vs. visualizar modelos. Insertar gráficos con leyenda en un documento Rmd

6. Creación de funciones propias y loops. Generación de funciones propias en R y loops

7. Escritura de manuscritos en R, transformación de documentos Rmd en un manuscrito

8. Presentaciones en R y generar documentos interactivos. Transformación de datos en una presentación o en una Shiny app. Realizar una presentación o aplicación en R.

## Metodología

Todas las clases serán prácticas y estarán divididas en dos partes: I. Clases de principios y herramientas, donde se presentarán los principios de investigación reproducible y tidy data, junto con las herramientas actuales más utilizadas, y II. Clases aplicadas donde se trabajará con
datos propios para desarrollar un documento reproducible. A los estudiantes que no cuenten con datos propios, se les será proporcionado un set de datos o se simularán dependiendo del caso.

Además se deberán generar informes y presentaciones siguiendo los principios de investigación reproducible, usando datos propios o entregados. Se realizará un informe final, en el cual se espera un trabajo 


##  Evaluación

* Evaluación 1: Informe exploratorio de base de datos 25%
* Evaluación 2: Presentación 25%
* Evaluación 3: Informe final 50%


## Objetivo del curso

Aprender los principios de investigación reproducible y tidy data a través del aprendizaje de programación y uso de R. Los principios de este curso están explicados en los siguientes libros gratuitos.

* Gandrud, Christopher. Reproducible Research with R and R Studio. CRC Press, 2013. Available for free in the following
[link](https://englianhu.files.wordpress.com/2016/01/reproducible-research-with-r-and-studio-2nd-edition.pdf)
* Stodden, Victoria, Friedrich Leisch, and Roger D. Peng, eds. Implementing reproducible research. CRC Press, 2014. Available for free in the following [link](http://web.stanford.edu/~vcs/papers/ijclp-STODDEN-2009.pdf)

## Bibliografía