---
title: "Autocorrelación espacial"
author: "Derek Corcoran"
date: "`r format(Sys.time(), '%d/%m, %Y')`"
output:
  ioslides_presentation:
    widescreen: true
    incremental: true
---

```{r setup, include=FALSE}
knitr::opts_chunk$set(echo = TRUE, warning = FALSE, message = FALSE, cache = FALSE, tidy = TRUE, tidy.opts= list(blank = FALSE, width.cutoff = 60))

library(gstat)
library(raster)
library(rgdal)
library(rworldxtra)
library(sf)
library(tidyverse)

library(leaflet)
library(kableExtra)
options("kableExtra.html.bsTable" = T)
```

# todo está relacionado con todo lo demás, pero las cosas cercanas están más relacionadas que las distantes

Ley de Tobler (Primera ley de la Geografía)

## Autocorrelación espacial

```{r, echo = T, eval = F}
library(gstat)
library(raster)
library(rgdal)
library(rworldxtra)
library(sf)
library(sp)
library(tidyverse)
```


* A veces el fenomeno tiene más que ver con proximidad que con condiciones

* Figura de COVID o de vicarianza

## Base de datos meuse

```{r}
data(meuse)
Meuse <- st_as_sf(meuse, coords = c(1,2), crs = "+init=epsg:28992")
coordinates(meuse) = ~x+y
proj4string(meuse) <- CRS("+init=epsg:28992")
ggplot() + geom_sf(data = Meuse, aes(color = zinc)) + theme_bw()
```

## Donde queda meuse?

```{r, echo = F}
leaflet(as_Spatial(st_transform(Meuse, crs = 4326))) %>% addTiles() %>% addCircles()
```

## Variogramas

```{r}
# Modelo nulo
Z_vgm_null <- variogram(log(zinc)~1, meuse) 
```

```{r, echo = FALSE, fig.height= 4.5}
ggplot(Z_vgm_null, aes(x = dist, y = gamma)) + geom_point() + theme_bw()  + xlab("Ditancia metros") + ylim(c(0,max(Z_vgm_null$gamma)))
```

## Variogramas


```{r}
# Modelo nulo
Z_vgm_null <- variogram(log(zinc)~1, meuse) %>% mutate(Modelo = "Nulo")
#Modelo Espacial
Z_vgm_Spat <- variogram(log(zinc)~x+y, meuse) %>% mutate(Modelo = "Espacial")
# Modelo distancia
Z_vgm_Dist <- variogram(log(zinc)~dist, meuse) %>% mutate(Modelo = "distancia")
## Modelo sqrt Dist
Z_vgm_Dist_sq <- variogram(log(zinc)~sqrt(dist), meuse) %>% mutate(Modelo = "sqrt(dist)")

Z_vgm <- list(Z_vgm_Dist, Z_vgm_null, Z_vgm_Spat, Z_vgm_Dist_sq) %>% reduce(bind_rows)
```

## Variograma

```{r, echo = FALSE}
ggplot(Z_vgm, aes(x = dist, y = gamma)) + geom_point(aes(color = Modelo)) + theme_bw()  + xlab("Ditancia metros") + ylim(c(0,max(Z_vgm$gamma)))
```

# Dudas

## Variogram

```{r}
Abn_fit_Spat <- fit.variogram(Z_vgm_Spat, model=vgm(1, "Sph", 700, 1))

Abn_fit_Spat
```

## fitted variogram

```{r, echo = F}
ggplot(variogramLine(Abn_fit_Spat, 1600), aes(x = dist, y = gamma)) + geom_path() + geom_point(data = Z_vgm_Spat, color = "red") + geom_vline(xintercept = Abn_fit_Spat$range[2], lty = 2) + geom_text(x = Abn_fit_Spat$range[2], y = Abn_fit_Spat$psill[2]/2, label = "range") + theme_bw() + geom_hline(yintercept = Abn_fit_Spat$psill[2] + Abn_fit_Spat$psill[1] , lty = 2) + geom_text(x = Abn_fit_Spat$range[2]/2, y = Abn_fit_Spat$psill[2] + Abn_fit_Spat$psill[1], label = "psill") + geom_text(x = Abn_fit_Spat$range[1], y = Abn_fit_Spat$psill[1], label = "Nugget") + ylim(c(0,max(Z_vgm_Spat$gamma)))
```

## Todos
```{r}
Abn_fit_null <- fit.variogram(Z_vgm_null, model=vgm(1, "Sph", 700, 1))

Abn_fit_Spat <- fit.variogram(Z_vgm_Spat, model=vgm(1, "Sph", 700, 1))

Abn_fit_Dist <- fit.variogram(Z_vgm_Dist, model=vgm(1, "Sph", 700, 1))

Abn_fit_Dist_sq <- fit.variogram(Z_vgm_Dist_sq, model=vgm(1, "Sph", 700, 1))
```


## Predicciones para todos

```{r, echo = F}
Abn_line_null <- variogramLine(Abn_fit_null, 1600) %>% mutate(Modelo = "Nulo")

Abn_line_Spat <- variogramLine(Abn_fit_Spat, 1600) %>% mutate(Modelo = "Espacial")

Abn_line_Dist <- variogramLine(Abn_fit_Dist, 1600) %>% mutate(Modelo = "distancia")

Abn_line_Dist_sq <- variogramLine(Abn_fit_Dist_sq, 1600) %>% mutate(Modelo = "sqrt(dist)")

Abn_line <- list(Abn_line_null, Abn_line_Spat, Abn_line_Dist, Abn_line_Dist_sq) %>% reduce(bind_rows)

ggplot(Abn_line, aes(x = dist, y = gamma)) + geom_path(aes(color = Modelo)) + geom_point(data = Z_vgm, aes(color = Modelo)) + theme_bw()

```




## Kriging

```{r}
data(meuse.grid)
Meuse_Grid <- st_as_sf(meuse.grid, coords = c(1,2), crs = "+init=epsg:28992")
coordinates(meuse.grid) = ~x+y
proj4string(meuse.grid) <- CRS("+init=epsg:28992")


ggplot() + geom_sf(data = Meuse_Grid, aes(color = dist)) + scale_color_viridis_c()
```

## Predicción

```{r, message=F, results='hold'}
Spat_pred <- krige(log(zinc)~x+y, meuse, meuse.grid, model = Abn_fit_Spat) %>% st_as_sf()
```

## Resultado

```{r}
ggplot() + geom_sf(data = Spat_pred, aes(color = exp(var1.pred))) + scale_color_viridis_c(name = "[Zinc]")+ theme_bw()
```

## Varianza

```{r}
ggplot() + geom_sf(data = Spat_pred, aes(color = var1.var)) + scale_color_viridis_c()+ theme_bw()
```

## Prediccion todos juntos

```{r}
Null_pred <- krige(log(zinc)~1, Meuse, Meuse_Grid, model = Abn_fit_null) %>% mutate(Modelo = "Nulo")

Spat_pred <- krige(log(zinc)~x + y, meuse, meuse.grid, model = Abn_fit_Spat) %>% st_as_sf() %>% mutate(Modelo = "Espacial")

Dist_pred <- krige(log(zinc)~dist, Meuse, Meuse_Grid, model = Abn_fit_Dist) %>% mutate(Modelo = "distancia")

Dist_sq_pred <- krige(log(zinc)~sqrt(dist), Meuse, Meuse_Grid, model = Abn_fit_Dist_sq)  %>% mutate(Modelo = "sqrt(dist)")

Pred <- list(Null_pred, Spat_pred, Dist_pred, Dist_sq_pred) %>% reduce(bind_rows)
```


## Predicciones

```{r}
ggplot() + geom_sf(data = Pred, aes(color = exp(var1.pred))) + scale_color_viridis_c(name = "[Zinc]") + facet_wrap(~Modelo)  + theme_bw()
```

## Variaciones

```{r}
ggplot() + geom_sf(data = Pred, aes(color = var1.var)) + scale_color_viridis_c() + facet_wrap(~Modelo)  + theme_bw()
```

# Como elijo el mejor modelo

## RMSE

* Root Mean Square Error

$$RMSE = \sqrt{ \frac{1}{N}\sum_{i=1}^{N} (x_{i})^2}$$

* Donde x es el error
* Cross validation
    + Entrenamos el modelo con algunos datos y dejamos otros
    + Vemos el error al predecir los datos faltantes
    
    
## krige.cv

```{r}
Null_CV <- krige.cv(log(zinc)~1, meuse, model = Abn_fit_null, nfold = 5) %>% st_as_sf() %>% mutate(Modelo = "Nulo")

Spat_CV <- krige.cv(log(zinc)~x+y, meuse, model = Abn_fit_Spat, nfold = 5) %>% st_as_sf() %>% mutate(Modelo = "Espacial")

Dist_CV <- krige.cv(log(zinc)~dist, meuse, model = Abn_fit_Dist, nfold = 5) %>% st_as_sf() %>% mutate(Modelo = "distancia")

Dist_sq_CV <- krige.cv(log(zinc)~sqrt(dist), meuse, model = Abn_fit_Dist_sq, nfold = 5) %>% st_as_sf() %>% mutate(Modelo = "sqrt(dist)")

Pred_CV <- list(Null_CV, Spat_CV, Dist_CV, Dist_sq_CV) %>% reduce(bind_rows)
```

## Folds?

```{r, echo = F}
ggplot() + geom_sf(data = Spat_CV, aes(color = as.factor(fold))) + facet_wrap(~fold) + theme_bw() + scale_color_viridis_d()
```

## Reumen y orden por RMSE

```{r}
Resumen <- Pred_CV %>% as.data.frame() %>% 
  group_by(Modelo) %>% 
  summarise(RMSE = sqrt(sum(residual^2)/length(residual))) %>% arrange(RMSE)
```

```{r}
kable(Resumen) %>% kable_styling()
```


## Podemos hacer algunos diagnósticos

```{r, echo = FALSE}
ggplot(Dist_CV, aes(y = var1.pred, x = observed)) + geom_smooth(method = "lm")+ geom_point() + theme_bw()
```

## Estructura espacial?

```{r}
Var <- variogram(residual~1, Dist_CV)
ggplot(Var, aes(x = dist, y = gamma)) + geom_point() + theme_bw()  + xlab("Ditancia metros") + ylim(c(0,max(Var$gamma)))
```


## Nos quedamos con la distancia

```{r, echo = F}
ggplot() + geom_sf(data = Dist_pred, aes(color = exp(var1.pred))) + scale_color_viridis_c(name = "[Zinc]")+ theme_bw()
```


