---
title: "Automatización de selección de modelos, variables fijas y aleatorias"
author: "Derek Corcoran"
date: "`r format(Sys.time(), '%d/%m, %Y')`"
output:
  ioslides_presentation:
    widescreen: true
    incremental: true
---

```{r setup, include=FALSE}
knitr::opts_chunk$set(echo = TRUE, warning = FALSE, message = FALSE, cache = TRUE, tidy = TRUE, tidy.opts= list(blank = FALSE, width.cutoff = 80))
library(tidyverse)
library(caret)
library(MuMIn)
library(broom)
library(kableExtra)
options("kableExtra.html.bsTable" = T)
```

# Variables fijas vs aleatorias

## Variables fijas vs aleatorias

* Fijas (continuas o categóricas)
    + Se espera que tengan una influencia predecible y sistemática en sobre lo que queremos explicar. Además usan todos los niveles de un factor (Ejemplo genero)

* Aleatorias 

    + Se espera que su influencia sea impredecible e idiosincratica. Además no se usan todos los niveles de un factor (todos los individuos) A + Error(B)
    
## Ejemplo CO2

```{r, echo = FALSE}
data(CO2)
ggplot(CO2, aes(x = conc, y = uptake)) + geom_point(aes(shape = Treatment, fill = Type, color = Type)) + theme_classic()
```

## Ejemplo CO2

```{r, echo = FALSE}
kable(CO2, digits = 3) %>% kable_styling(bootstrap_options = c("striped", "hover")) %>% scroll_box(width = "100%", height = "400px")
```

## Modelos {.build}

```{r, echo = TRUE}
library(lme4)
mod1 <- lm(uptake ~ Type*Treatment + I(log(conc)) + conc, data = CO2)
mod2 <- lmer(uptake ~ Type*Treatment + I(log(conc)) + conc + (1|Plant), data = CO2)
```


```{r, cache = TRUE, echo=TRUE}
options(na.action = "na.fail")

Max.Vars <- floor(nrow(CO2)/10)

Seleccion <- dredge(mod2, m.lim = c(0, Max.Vars))
```

## Selección {.build}

```{r, echo = FALSE}
DF <- as.data.frame(Seleccion) %>%  mutate(weight = as.numeric(weight)) %>% mutate_if(is.factor, as.character)

kable(DF, digits = 3) %>% kable_styling(bootstrap_options = c("striped", "hover"), full_width = F, font_size = 16) %>% scroll_box(width = "100%", height = "400px")
```

* Solo el primer modelo es seleccionado

## Modelo

```{r, eval = FALSE}
BestModel <- get.models(Seleccion, 1)[[1]]
broom::tidy(BestModel)
```

```{r, echo=FALSE}
BestModel <- get.models(Seleccion, 1)[[1]]
DF <- broom::tidy(BestModel)

kable(DF, digits = 3) %>% kable_styling(bootstrap_options = c("striped", "hover"), full_width = F)
```

## Modelo

```{r, echo = FALSE}
library(lme4)
NewData <- CO2

NewData$Pred <- predict(BestModel, re.form=NA, se.fit = T)
ggplot(NewData, aes(x = conc, y = Pred)) + geom_line(aes(color = Type, lty = Treatment)) + geom_point(aes(y = uptake, color = Type, shape = Treatment)) + theme_bw()
```


# Control mas detallado de dredge en MuMin


## Cemento

* ¿Que problema tiene la siguiente base de datos para LMs o GLMs?
* Ejemplo base de datos `Cement` de MuMIn

```{r, cache=TRUE, echo=FALSE}
library(MuMIn)
data("Cement")

Cement2 <- Cement %>% rename(Calorias  = y, CaAl = X1, SiCa3 = X2, Ca2AlFe = X3, Ca2Si = X4)

panel.hist <- function(x, ...)
{
  usr <- par("usr"); on.exit(par(usr))
  par(usr = c(usr[1:2], 0, 1.5) )
  h <- hist(x, plot = FALSE)
  breaks <- h$breaks; nB <- length(breaks)
  y <- h$counts; y <- y/max(y)
  rect(breaks[-nB], 0, breaks[-1], y, col = "cyan", ...)
}

panel.cor <- function(x, y, digits = 2, prefix = "", cex.cor, ...)
{
  usr <- par("usr"); on.exit(par(usr))
  par(usr = c(0, 1, 0, 1))
  r <- cor(x, y)
  txt <- format(c(r, 0.123456789), digits = digits)[1]
  txt <- paste0(prefix, txt)
  if(missing(cex.cor)) cex.cor <- 0.8/strwidth(txt)
  text(0.5, 0.5, txt, cex = cex.cor * abs(r))
}

pairs(Cement2, lower.panel = panel.smooth, upper.panel = panel.cor, diag.panel = panel.hist)


```

## Como agrego eso a MuMIn

```{r, echo=TRUE}
GlobalMod <- lm(Calorias ~., data = Cement2)
```


```{r, echo=TRUE, eval=FALSE}
cor(Cement2[,-1])
```

```{r, echo=FALSE}
kable(cor(Cement2[,-1])) %>% kable_styling(bootstrap_options = c("striped", "hover"), font_size = 20)
```


## Como agrego eso a MuMIn (cont)

```{r, echo=TRUE}
nm <- colnames(Cement2[-1])
smat <- abs(cor(Cement2[, -1])) <= .7
smat[!lower.tri(smat)] <- NA
```

```{r, echo=FALSE}
kable(smat) %>% kable_styling(bootstrap_options = c("striped", "hover"), font_size = 20)
```

## Como agrego eso a MuMIn (cont)

```{r, cache= TRUE, echo=TRUE}
options(na.action = "na.fail")
Selected <- dredge(GlobalMod, subset = smat)
```

```{r, echo=FALSE}
Selected <- Selected %>% mutate(weight = as.numeric(weight))
kable(Selected, digits = 2) %>% kable_styling(bootstrap_options = c("striped", "hover"), font_size = 20, full_width = F) %>% scroll_box(width = "100%", height = "400px")
```

## Incluir además límite de numero de variables

```{r, cache= TRUE, echo=TRUE}
options(na.action = "na.fail")
Selected <- dredge(GlobalMod, subset = smat, m.lim = c(0, floor(nrow(Cement)/10)))
```

```{r, echo=FALSE}
Selected <- Selected %>% mutate(weight = as.numeric(weight))
kable(Selected, digits = 2) %>% kable_styling(bootstrap_options = c("striped", "hover"), font_size = 20, full_width = F) %>% scroll_box(width = "100%", height = "400px")
```



```{r, echo=FALSE}
#sjPlot::plot_model(logitmod, type = "eff", terms = c("temp")) + ggtitle("") + ylab("Probabilidad de fallo") + xlab("Temp F") + theme_classic()
```


# Repaso

# Entender la hipótesis estadística a generar basado en la hipótesis biológica

## Pregunta 1 {.build}

* ¿Cual de estas relaciones es la que uno esperaría ver al finalizar el experimento?

```{r, echo=FALSE, fig.height= 4}
Fit1 <- glm(weight ~ Time + Diet:Time, family = poisson, data = ChickWeight)
  
Fit2 <- glm(weight ~ Time + Diet, family = poisson, data = ChickWeight)
  
Fit3 <- glm(weight ~ Time*Diet, family = poisson, data = ChickWeight)

DATA <- ChickWeight
DATA1 <- ChickWeight
DATA2 <- ChickWeight
DATA3 <- ChickWeight


DATA1$Pred <- predict(Fit1, newdata = DATA, type = "response")
DATA1$sd <- predict(Fit1, newdata = DATA, type = "response", se.fit = T)$se.fit
DATA1$Model <- "A"

DATA2$Pred <- predict(Fit2, newdata = DATA, type = "response")
DATA2$sd <- predict(Fit2, newdata = DATA, type = "response", se.fit = T)$se.fit
DATA2$Model <- "B"

DATA3$Pred <- predict(Fit3, newdata = DATA, type = "response")
DATA3$sd <- predict(Fit3, newdata = DATA, type = "response", se.fit = T)$se.fit
DATA3$Model <- "C"

DATA <- list(DATA1, DATA2, DATA3) %>% reduce(bind_rows)

ggplot(DATA, aes(x = Time, y = Pred, color = Diet)) + geom_ribbon(aes(ymax = Pred + sd, ymin = Pred - sd, fill = Diet), alpha = 0.5) + geom_line(aes(color = Diet)) + facet_grid(.~ Model) + theme_bw()

library(countdown)
library(beepr)
```

`r countdown::countdown(minutes = 0, seconds =  40, warn_when = 10, play_sound = TRUE)`

* Respuesta: A

## Pregunta 2

* ¿Cuál de estos códigos resultaría en el modelo que generaría este gráfico?

```{r, echo=FALSE, fig.height= 3}
ggplot(DATA1, aes(x = Time, y = Pred, color = Diet)) + geom_ribbon(aes(ymax = Pred + sd, ymin = Pred - sd, fill = Diet), alpha = 0.5) + geom_line(aes(color = Diet)) + theme_bw()
```

```{r, eval = F}
A <- glm(weight ~ Time + Diet, family = poisson)
B <- glm(weight ~ Time*Diet, family = poisson)
C <- glm(weight ~ Time + Time:Diet, family = poisson)
```


`r countdown::countdown(minutes = 0, seconds =  40, warn_when = 10, top = 0)`

## Pregunta 2 (cont){.small}

```{r, tidy.opts= list(blank = FALSE, width.cutoff = 60)}
library(lme4)
ChickPoissMM1 <- glmer(weight ~ Time + Diet + (1|Chick), family = poisson, data = ChickWeight)

ChickPoissMM2 <- glmer(weight ~ Time + Time:Diet + (1|Chick), family = poisson, data = ChickWeight)

ChickPoissMM3 <- glmer(weight ~ Time + Time*Diet + (1|Chick), family = poisson, data = ChickWeight)
```

## Pregunta 3

* ¿Cuanto pesaria un pollo en el dia 10 en la dieta 2 basado en el modelo anterior?

```{r, echo=F}
kable(tidy(ChickPoissMM2), digits = 2) %>% kable_styling(bootstrap_options = c("striped", "hover"), font_size = 20, full_width = F)
```

* A = `r exp(3.83 + 10*0.07 + 0.02)`
* B = `r exp(3.83 + 10*0.07 + (10*0.02))`
* C = `r 3.83 + 10*0.07 + (10*0.02)`

`r countdown::countdown(minutes = 0, seconds =  40, warn_when = 10, top = 0)`

## Pregunta 3 (cont)

```{r}
exp(3.83 + 10*0.07 + 0.02)

exp(3.83 + 10*0.07 + (10*0.02))

3.83 + 10*0.07 + (10*0.02)
```


## Pregunta 4

* ¿Cuál es el código que mejor representa este gráfico?


```{r, echo=FALSE, fig.height= 3}
ggplot(DATA2, aes(x = Time, y = Pred, color = Diet)) + geom_ribbon(aes(ymax = Pred + sd, ymin = Pred - sd, fill = Diet), alpha = 0.5) + geom_line(aes(color = Diet)) + theme_bw()
```

```{r, eval = F}
A <- glm(weight ~ Time + Diet, family = poisson)
B <- glm(weight ~ Time*Diet, family = poisson)
C <- glm(weight ~ Time + Time:Diet, family = poisson)
```

`r countdown::countdown(minutes = 0, seconds =  40, warn_when = 10, top = 0)`

## Pregunta 5

* ¿Cuantas pendientes e interceptos espero ver en este modelo?

```{r, echo=FALSE, fig.height= 3}
ggplot(DATA2, aes(x = Time, y = Pred, color = Diet)) + geom_ribbon(aes(ymax = Pred + sd, ymin = Pred - sd, fill = Diet), alpha = 0.5) + geom_line(aes(color = Diet)) + theme_bw()
```

`r countdown::countdown(minutes = 0, seconds =  40, warn_when = 10)`

## Pregunta 5 (cont)

```{r, echo = F}
kable(tidy(Fit2), digits = 2) %>% kable_styling(bootstrap_options = c("striped", "hover"), font_size = 20, full_width = F)
```

# Dudas
