---
title: "Práctico 3 Supuestos de ANOVA y mínimos cuadrados"
author: "Derek Corcoran"
date: "`r format(Sys.time(), '%d/%m, %Y')`"
output:
  ioslides_presentation:
    widescreen: true
    incremental: true
    logo: puc_logo.jpg
---

```{r, include=FALSE}
knitr::opts_chunk$set(echo = FALSE, warning = FALSE, message = FALSE, cache = TRUE, tidy = TRUE, tidy.opts = list(width.cutoff = 50))
library(tidyverse)
library(broom)
library(kableExtra)
options("kableExtra.html.bsTable" = T)
```


## Objetivos de este práctico {.build}

- Entender los supuestos de un ANOVA de una via (independencia, aleatoreidad, homocedasticidad y normalidad)
- Entender el concepto de mínimos cuadrados
- Saber cuando realizar un ANOVA e interpretar sus resultados


## Primer ejemplo sueño en mamíferos 

- Base de datos de *R* msleep
- Para cargar usar *data(msleep)*
- ¿Duermen distinta cantidad de horas mamíferos de distintos ordenes?
- ¿Duermen distinta cantidad de horas mamíferos con distintas dietas?
- Generar gráficos exploratorios y test de ANOVA

## Exploración visual {.small}


```{r, echo = TRUE}
ggplot(msleep, aes(x = order, y = sleep_total)) + geom_boxplot() + geom_jitter() + theme(axis.text.x=element_text(angle=90, vjust=0.5))
```

## Exploración visual {.small}

```{r, echo = TRUE}
ggplot(msleep, aes(x = vore, y = sleep_total)) + geom_boxplot() + geom_jitter() 
```

## ¿Hay homogeneidad de varianza? {.small}


```{r, echo=TRUE, eval=FALSE}
msleepclean <- msleep %>% filter(!is.na(vore))
```

```{r, echo=FALSE}
msleepclean <- msleep %>% filter(!is.na(vore))
ggplot(msleepclean, aes(x = vore, y = sleep_total)) + geom_boxplot() + geom_jitter(aes(color = vore))
```

## ¿Hay homogeneidad de varianza? (cont.)

```{r, eval = FALSE, echo = TRUE}
bartlett.test(sleep_total ~ vore, data = msleepclean)
```


```{r}
knitr::kable(tidy(bartlett.test(sleep_total ~ vore, data = msleepclean)))  %>% kable_styling(bootstrap_options = c("striped", "hover", "condensed", "responsive"), full_width = F) 
```

## Como determinar normalidad de los residuales {.small}

¿Que es un residual?

$$Observado - Predicho$$

Tenemos que ajustar el modelo


```{r, echo=TRUE}
ANOVA.sleep <- aov(sleep_total ~ vore, data = msleepclean)
```

## dos formas de extraer los residuales {.small}


```{r, echo=TRUE}
Residuales <- ANOVA.sleep$residuals
library(broom)
Resultados <- augment(ANOVA.sleep)
```

## ¿Hay normalidad? {.small}

```{r, echo=TRUE, eval = FALSE}
hist(Residuales)
hist(Resultados$.resid)
```

```{r, echo=FALSE}
hist(Residuales)
```

## QQplot {.small}

* Lo que queremos que pase en qqplot es que la linea sea recta y diagonal.

```{r, echo=TRUE, eval = FALSE}
qqnorm(Residuales)
qqnorm(Resultados$.resid)
```


```{r, echo = FALSE}
qqnorm(Residuales)
```

* si esto es así asumimos distribucion normal.


## Shapiro test {.small}

* Forma mas sencilla de ver normalidad

```{r, echo=TRUE, eval=FALSE}
shapiro.test(Residuales)
shapiro.test(Resultados$.resid)
```

```{r, echo=FALSE, fig.cap= "qqplot de los resiudales del modelo ANOVA"}
shapiro.test(Residuales)
```

Dado que valores son menores a 0.05, la distribución no es normal , se recomienda usar Kruskal-Wallis

## Violación de normalidad {.small}

Aumenta posibilidad de errores de tipo 1

```{r}
summary(aov(sleep_total ~ vore, data = msleepclean))
```

## Segundo ejemplo suma errores cuadrados

¿Que es el error? **¿Por qué al cuadrado??** Actividad shiny

$$Observado(puntos) - Predicho(linea)$$

```{r}
library(knitr)
include_app(url = "http://admin.derek-corcoran-barrios.com/shiny/rstudio/sample-apps/Shiny1/", height = "800px")
```

## Comparemos suma de errores vs suma errores cuadrados

¿Que modelo predice mejor los valores de y el 1 o el 2?

```{r}
set.seed(2019)
Simul <- data.frame(x = 1:100, y = rnorm(100) + 1:100 + 1,Modelo1 = rnorm(100) + 1:100 - 2, Modelo2 = rnorm(100, sd = 10) + 1:100)
Simul2 <- gather(Simul, key = Modelo, Pred, - x)
ggplot(Simul2, aes(x = x, y =Pred)) + geom_point(aes(color=Modelo)) + theme_classic()
```

## Sumemos los errores {.small}

```{r, echo = TRUE}
Simul$Error1 <- Simul$y - Simul$Modelo1
Simul$Error2 <- Simul$y - Simul$Modelo2
```

```{r, echo=TRUE}
sum(Simul$Error1)
sum(Simul$Error2)
```

¿Que pasó?

## Sumemos los errores Cuadrados {.small}

```{r, echo = TRUE}
Simul$Error1 <- (Simul$y - Simul$Modelo1)^2
Simul$Error2 <- (Simul$y - Simul$Modelo2)^2
```

```{r, echo=TRUE}
sum(Simul$Error1)
sum(Simul$Error2)
```
