---
title: "Metamos gráficos"
author: "Derek Corcoran"
date: "11/16/2020"
output: 
  bookdown::html_document2:
    figure_caption: true
    toc: true
---

```{r setup, include=FALSE}
knitr::opts_chunk$set(echo = FALSE)
library(tidyverse)
library(kableExtra)
data(iris)
```

# Iris

## Diferencias entre especies

Veamos como se diferencian especies del genero *Iris*, en la figura \@ref(fig:FiguraSepalo)

```{r FiguraSepalo, fig.cap= "En esta figura vemos como vambia el ancho del sepalo en cada especie de iris"}
ggplot(iris, aes(x = fct_reorder(Species, Sepal.Width), y = Sepal.Width)) +
  geom_boxplot(notch = T, aes(fill = Species))+
    theme_bw() + labs(x = "Species")
```

Mas adelante veremos como esto cambia según cada atributo floral


Vemos a continuación las medias de los distintos atributos florales en la tabla \@ref(tab:MediasFlorales)

```{r MediasFlorales}
DF <- iris %>% group_by(Species) %>% summarise_all(mean)

kable(DF, digits = 3, caption = "Media de las distintos atributos florales") %>% kable_paper()
```

# Mtcars

Mostraremos el cambio de eficiencia a medida que cambia el peso del auto como vemos en la figura \@ref(fig:Eficiencia)

```{r Eficiencia, fig.cap="Peso vs eficiencia"}
ggplot(mtcars, aes(x = wt, y = mpg)) + geom_point() + geom_smooth(method = "lm")
```


```{r Eficiencia2, fig.cap="Peso vs eficiencia"}
ggplot(mtcars, aes(x = wt, y = mpg)) + geom_point() + geom_smooth(method = "lm")
```


