---
title: "Práctico 5 Prueba t de Student"
author: "Derek Corcoran"
date: "`r format(Sys.time(), '%d/%m, %Y')`"
output:
  ioslides_presentation:
    widescreen: true
    incremental: true
    logo: puc_logo.jpg
---

```{r setup, include=FALSE}
knitr::opts_chunk$set(echo = FALSE, warning = FALSE, message = FALSE)
library(tidyverse)
library(kableExtra)
options("kableExtra.html.bsTable" = T)

```

## En este práctico {.build}

* Pruebas de t de para una muestra
* Pruebas de t para dos muestras
* Supuestos y alternativas a la prueba **t de student**

## Prueba de una muestra {.build}

* $H_0$ media de una población = una media teórica 
* Ejemplo erupciones del géiser *Old Faithful*
* Guardaparque dice que géiser erupta cada 1 hora
* Base de datos `faithful`

## Funcion t.test() {.build .small}

* **x:** Un vector con los valores numéricos de a poner a prueba
* **mu:** La media teórica a poner a prueba
* **alternative:** Puede ser "two.sided", "less" o "greater", dependiendo de si 

```{r, echo=TRUE}
data("faithful")
t.test(x = faithful$waiting, mu = 60, alternative = "two.sided")
```

## Ejercicio 1 {.build}

* Base de datos `airquality` 
* Partículas de ozono cada día de Mayo a Septiembre de 1973 entre 13:00 y 15:00
* Disminuir a la mitad los pasajes del metro de Nueva York los meses que en promedio tengan sobre 55 ppb. 
* Comprobar estadisticamente que meses tienen promedios sobre 55.
* ¿Si se tienen todos los días por que hay que hacer prueba estadística?
* Generen una tabla resumen con las medias y desviaciones estandar de ozono para cada mes

## Resumen por meses {.build .small}


```{r, echo=TRUE, eval=FALSE}
library(tidyverse)
SummMonth <- airquality %>% group_by(Month) %>% summarize(Mean = mean(Ozone, na.rm = TRUE), SD = sd(Ozone, na.rm = TRUE))
```

```{r}
SummMonth <- airquality %>% group_by(Month) %>% summarize(Mean = mean(Ozone, na.rm = TRUE), SD = sd(Ozone, na.rm = TRUE))
knitr::kable(SummMonth)  %>% kable_styling(bootstrap_options = c("striped", "hover", "condensed", "responsive"), full_width = F) 
```

## Prueba de t {.build .small}

```{r, echo = TRUE}
AirJuly <- airquality %>% filter(Month == 7)
AirAug <- airquality %>% filter(Month == 8)
t.test(AirJuly$Ozone, mu = 55, alternative = "greater")
t.test(AirAug$Ozone, mu = 55, alternative = "greater")
```

# Prueba de t

¿En que meses se debiera aplicar el descuento?

## Pruebas de 2 muestras {.build .small}


* En base de datos `mtcars` columna *am* designa si un vehiculo es automático (0) o manual (1) 
* Para prueba t de dos muestras debemos agregar el argumento `var.equal`
* Usamos nuevamente simbolo ~ explicado por

```{r, echo =TRUE}
t.test(mpg ~ am, data = mtcars, var.equal =TRUE)
```




## Pruebas de 2 muestras {.build .small}


```{r}
data("mtcars")
mt <- mtcars
mt$am <- ifelse(mtcars$am  == 0, "automatico", "manual")
mt <- as.data.frame(mt)
ggplot(mt, aes(x = am, y = mpg)) + geom_boxplot() + geom_jitter(aes(color = am))
```


## Ejercicio 2 {.build .small}

* Base de datos `BeerDark` en webcursos o en el siguiente [link](https://archive.org/download/BeerDark/BeerDark.csv). 
* **Estilo:** Separa las cervezas entre Porters y Stouts
* **Grado_Alcoholico:** El grado alcoholico de las cervezas
* **Amargor:** Valor IBU (International Bittering Units), a mayor valor más amarga la cerveza
* **Color:** A mayor valor más oscura la cerveza.
* Determinar si las cervezas Porter y Stouts son distintas en grado alcoholico, amargor y/o color. 

## Ejercicio 2 {.build .small}

```{r, echo =TRUE}
BeerDark <- read_csv("https://archive.org/download/BeerDark/BeerDark.csv")
t.test(Amargor ~ Estilo, var.equal =TRUE, data = BeerDark)
```

## Supuestos de prueba t {.build .small}

* **Independencia de las observaciones**
* **Distribución normal de los datos en cada grupo**
* Homogeneidad de varianza

## Normalidad

```{r, echo = TRUE}
hist(faithful$waiting, xlab = "Minutos de espera entre erupciones")
```

## Normalidad {.build .small}

```{r, echo = TRUE}
qqnorm(faithful$waiting)
```

## Normalidad {.build .small}

```{r, echo = TRUE}
shapiro.test(faithful$waiting)
```

## Alternativa Mann-Whitney {.build .small}

* Igual que `t.test` pero `wilcox.test`

```{r, echo=TRUE}
data("faithful")
wilcox.test(x = faithful$waiting, mu = 60, alternative = "two.sided")
```

## Prueba dos muestras dividir en clases {.build .small}


```{r, echo = TRUE}
manuales <- mtcars %>% filter(am == 1)
hist(manuales$mpg, xlim = c(10,35), ylim = c(0,5))
```

***

```{r, echo = TRUE}
autos <- mtcars %>% filter(am == 0)
hist(autos$mpg, xlim = c(10,35), ylim = c(0,5))
```

## Prueba dos muestras dividir en clases {.build .small}

```{r, echo = TRUE, fig.cap= "QQplot de eficiencia de vehiculos con cambios manuales"}
qqnorm(manuales$mpg)
```

## Homogeneidad de varianza {.build .small}

```{r, echo=TRUE}
ggplot(mtcars, aes(x = factor(am), y = mpg)) + geom_boxplot()
```

***

```{r, echo = TRUE}
bartlett.test(mpg ~ am, data = mtcars)
```


## Mann-Whitney 2 muestras {.build}

```{r, echo =TRUE}
wilcox.test(mpg ~ am, data = mtcars)
```

## Ejercicio 3 {.build .small}

* Evalue basado en histograma, qqplot y test de shapiro si se debe reevaluar la hipótesis para los meses de julio y agosto y si es necesario haga una nueva prueba

* Evalúe si es necesario revaluar la hipotesis de que el amargor es distinto entre ambos estilos de cerveza y si es necesario haga una nueva prueba