# Exploración de datos y tu primer ANOVA {#Explorando}

```{r setup, include=FALSE}
knitr::opts_chunk$set(echo = FALSE, warning = FALSE, message = FALSE)
suppressMessages(suppressWarnings(library(tidyverse, quietly = TRUE)))
```


## Actividad 1 Educación en Chile

En esta actividad exploraremos los resultados de la PSU en Chile para el año 2017. Pueden encontrar la base de datos original en [Data Chile](https://es.datachile.io/geo/chile#education).

Trataremos de determinar, usando el puntaje de la PSU como medida, si existen brechas en la educación chilena por tipo de institución. Para ello, primero trabajaremos realizando análisis exploratorios en base a gráficos y tablas resumen usando funciones del paquete *tidyverse* [@WickhamTidy2017] en R.

La base de datos *EducacionChile.csv* se encuentra disponible en webcursos o en <https://es.datachile.io/geo/chile#education>.

### Tablas resumen de los datos:

Lo primero que deben hacer es generar una tabla resumen usando el *tidyverse* usando las funciones *group_by* para agrupar por variables y *summarize* para resumir los datos, dentro de summarize podemos usar variables como:

* **mean()** promedio
* **sd()** desviacion estándar
* **n()** número de muestras

a modo de ejemplo vemos la tabla \@ref(tab:MediaIris) mostrando la media y número de muestras con la base de datos iris:

```{r, echo=TRUE}
data("iris")
Table <- group_by(iris, Species) %>% summarize(Promedio = mean(Petal.Length), N = n())
```

```{r, echo=TRUE, eval=FALSE}
knitr::kable(Table)
```

```{r MediaIris, echo=FALSE}
knitr::kable(Table, caption = "Resumen con la media y número de muestras del largo de pétalo de las flores de tres especies del género Iris", booktabs = TRUE)
```

Basado en el resumen ¿Qué podemos decir de estos datos de educación en Chile?

### Visualización de datos con ggplot2 (tidyverse)

El paquete *ggplot2* [@WickhamGG2016] es una poderosa herramienta para gráficar datos. Si desean ahondar en el uso de este paquete, pueden ver el siguiente link <http://zevross.com/blog/2014/08/04/beautiful-plotting-in-r-a-ggplot2-cheatsheet-3/>. En este caso, aprenderemos a graficar *boxplots* y *jitterplots*, dos opciones para visualizar una variable categórica versus una cuantitativa. 

#### Uso del ggplot2

Su función principal es *ggplot*, luego de cada función usaremos el símbolo **+** como usabamos el pipeline (%>%).

Primero usamos la función ggplot para determinar la base de datos y variables, acá las variables siempre van dentro de la función aes

```{r, eval=FALSE, echo=TRUE}
ggplot(MiBaseDeDatos, aes(x = VariableX, y = VariableY)) 
```

Luego agregamos el tipo de gráfico que queremos para nuestra figura usando el **+** como pipeline

```{r, eval=FALSE, echo=TRUE}
ggplot(MiBaseDeDatos, aes(x = VariableX, y = VariableY)) + geom_boxplot()
```

#### Ejemplo usando la base de datos iris

##### Boxplot

El siguiente código muestra como graficar un boxplot para la base de datos iris, la cual esta en R. En este caso graficaremos el largo del pétalo para cada especie (Figura \@ref(fig:BoxplotIris)).

```{r, echo=TRUE, eval=FALSE}
data("iris")
ggplot(iris, aes(x = Species, y = Petal.Length)) + geom_boxplot()
```

```{r BoxplotIris, echo=FALSE, fig.cap="Box plot del largo de petalo de tres especies del género Iris"}
ggplot(iris, aes(x = Species, y = Petal.Length)) + geom_boxplot()
```

En los Box Plots tenemos 4 visualizaciones:

* Mediana (linea grueza)
* Caja (Cuantiles 25% y 75%)
* Bigotes (intervalo de confianza del 95%)
* Puntos Outlayers

Realice un boxplot de los datos de la educación de Chile, ¿Qué nos dice esto de los datos?

##### Jitter plot

El jitter plot suma un punto por cada observación, lo cual nos permite entender un poco más la naturaleza de los datos. En general se le agrega a un box plot para tener mayor claridad en los datos (Figura \@ref(fig:JitterIris)).

```{r, echo=TRUE, eval=FALSE}
data("iris")
ggplot(iris, aes(x = Species, y = Petal.Length)) + geom_boxplot() + geom_jitter(aes(color = Species))
```

```{r JitterIris, echo=FALSE, fig.cap="Box plot y jitter plot juntos para el largo de petalo de tres especies del género Iris"}
data("iris")
ggplot(iris, aes(x = Species, y = Petal.Length)) + geom_boxplot() + geom_jitter(aes(color = Species))
```


## Actividad 2 Captación de CO2 en plantas    


Utilizaremos base de datos $CO_2$ [@potvin1990statistical] enviada al curso. Esta base de datos, tambien presente en R, tiene las siguientes variables

* **Plant**: Identidad de cada planta
* **Type**: Variedad de la planta (subespecie Quebec o Mississippi)
* **Treatment**: Tratamiento de la planta, algunas fueron enfriadas la noche anterior (Chilled)
* **conc**: Concentración ambiental de $CO_2$
* **Uptake**: Captación de $CO_2$ para cada planta en cada día

¿Hay diferencias entre la captación de $CO_2$ en plantas tratadas y no tratadas?

* Genere tablas resumenes que le permitan explorar esta pregunta
    + ¿Existen variables que puedan confundir el resultado? ¿como trataría los datos para lidiar con esto?
* Genere gráficos exploratorios para contestar esta pregunta

## Actividad 3 Mi primer ANOVA

En *R* todos los modelos tienen la siguiente estructura **Funcion(y ~ x1 + x2 + ... + xn, data = MisDatos)**, donde la **Funcion** dice el modelo que queremos realizar (por ejemplo ANOVA, regresión lineal, modelos mixtos, etc.), **y** es la variable que queremos explicar, **x1** a **xn** son las variables explicativas, **~** es un simbolo que debe ser leído como explicado por y finalmente **data** es la base de datos que queremos utlizar, en un ANOVA (análisis de varianza), la función en cuestion es aov. 

En el siguiente código vemos si el largo del pétalo de las flores del género *Iris*, pueden ser explicados por la especie a la que estas plantas pertenecen, por lo que generamos un modelo llamado *Primer.Anova* con la función **aov**.

```{r, echo = TRUE}
Primer.Anova <- aov(Petal.Length ~ Species, data = iris)
```

Para acceder a la tabla de resultados utilizamos la función **summary**

```{r}
summary(Primer.Anova)
```

Si establecemos el valor de alfa en 0.05 y al ver en la tabla que el valor de p es menor a alfa, rechazamos la hipótesis nula de que las medias son iguales, y decidimos que la media del largo de pétalo es distinta entre las especies.

### Ejercicio

Determine si para la base de datos **CO2** la captación de $CO_2$ es distinto entre platnas con tratamiento de enfriamiento y sin enfriamiento.

