# Análisis de poder y primera tarea {#Poder}

```{r, include=FALSE}
knitr::opts_chunk$set(echo = FALSE, warning = FALSE, message = FALSE)
suppressMessages(suppressWarnings(library(tidyverse, quietly = TRUE)))
```
## Obejtivos del práctico

* Entender cálculos de poder en base a matriz de confusión
* Primera tarea de prácico

## Matriz de confusión

La matriz de confusión es una herramienta de toma de desiciones, en el caso especial de la toma de desiciones tenemos la siguiente matriz de confusión (Tabla \@ref(tab:errores))

```{r}
library(knitr)
Coso <- data.frame(Hipotesis.Nula = c("No hay error", "Error tipo 1"), Hipostesis.alternativa =c("Error tipo 2", "No hay error"))
colnames(Coso) <- c("Hipótesis nula cierta", "Hipótesis alternativa cierta")
rownames(Coso) <- c("Acepto hipótesis nula", "Acepto hipótesis alternativa")

```

```{r errores}
kable(Coso, caption = "Tabla de confusión de errores")

```


Esto puede ser facilmente ejemplificado con el problema de una alarma de humo (tabla\@ref(tab:Confucion)), en este caso cuando la alarma suena y no hay fuego y suena la alarma tenemos un error de tipo 1, en cambio si hay fuego y la alarma no suena tenemos un error de tipo 2

```{r}
Coso <- data.frame(No.fuego = c("No hay error", "Error tipo 1"), Fuego =c("Error tipo 2", "No hay error"))
colnames(Coso) <- c("No hay fuego", "Hay fuego")
rownames(Coso) <- c("No suena alarma", "Suena alarma")
```


```{r Confucion, echo=FALSE}
kable(Coso, booktabs = TRUE, caption = "Matriz de confusión de una alarma de incendio")
```

### Poder y matriz de confusión

* Probabilidad de que suene la alarma cuando no hay fuego
    + $\alpha$ usualmente 5% 
    + una de cada 20 alarmas es falsa
    + ¿Cuál es el $\alpha$ de una alarma de auto?
* Probabilidad de que no suene la alarma cuando hay fuego
    + $\beta$ si es 10% uno de cada 10 fuegos no es detectado
    + poder es $1-\beta$ confianza de que fuegos son detectados

## Calculo de poder en R

Para hacer calculos de poder en ANOVAS de una y dos vías en *R*, utilizamos el paquete *pwr2* [@Pengcheng2017]. En este paquete podemos utilizar la función *pwr.1way* para determinar el poder de un ANOVA de una vía, los argumentos de esta funcion son:

* *K*: El número de grupos a testear
* *n*: Número de individuos por grupo
* *Alpha*: Nivel de significancia
* *Delta*: Valor mínimo a detectar
* *Sigma*: Desviación estandar de la muestra

Para calculos precisos de n necesarios para muestras usar la siguiente app

```{r}
knitr::include_app("http://admin.derek-corcoran-barrios.com/shiny/rstudio/sample-apps/Shiny3/", height = "450px")
```

## Tarea

### El problema

Una compañía que genera pesticidas descarga parte de sus desechos a un río. La ONG **RioSano**, dice que ha notado una alza en la mortalidad de los patos cortacorriente (*Merganneta armata*) del río.

Ante esto la empresa contrata un científico, el cual hace una estimación de la mortalidad de patos en 10 zonas del río en que descargan sus desechos, y lo compara con otros dos ríos no contaminados. Este científico dice que no hay diferencias significativas en la mortalidad de los patos de los ríos con desechos y sin desechos con una confianza del 95%. Para esto muestra como evidencia la figura 1 y tabla 3 e incluso hace públicos sus datos en el archivo *MuestraPatos.csv*.

```{r, fig.cap="Mortalidades calculadas en 10 zonas de tres ríos"}
MuestraPatos <- read_csv("MuestraPatos.csv")
ggplot(MuestraPatos, aes(x = rio, y = mortalidad)) + geom_boxplot() + geom_jitter(aes(color = rio)) + theme_classic()
```

```{r}
knitr::kable(broom::tidy(aov(mortalidad ~ rio, data = MuestraPatos)), caption = "Tabla de ANOVA de una vía de la mortalidad de patos de los tres ríos")
```

La ONG *RioSano* lo contrata para determinar la validez del estudio y si es necesario generar un estudio extra. Ante esto:

1. Genere una matriz de confusión del problema y explique en este contexto que significaría el alfa y beta para este problema, y cual consideraría más relevante.

2. Diseñe el estudio que le gustaría hacer, determinando cuantas áreas debe muestrear por río, estime un delta mínimo que le gustaría determinar y el beta con el que se siente seguro y determine el *n* mínimo necesario para ese estudio. Justifique su respuesta

4. Dado este *n* mínimo realice lo siguiente
    + Realice un muestreo de n muestras por tipo de río del archivo *Patos.csv*
    + Genere gráficos y tablas exploratorias de los datos de su muestreo y describalas
    + Revise los supuestos del ANOVA para su base de datos tanto gráficamente como con tests y determine si se puede realizar el anova
    + Diga si según su diseño hay diferencias significativas en la mortalidad de patos entre los ríos

5. Cada zona a muestrear requiere de un monitoreo exahustivo, que tiene un costo de 500.000 pesos (esto es 1.500.000 de pesos si consideramos los 3 ríos). La ONG *RioSano* consiguió 20.000.000 de pesos para este estudio. Dadas esas limitaciones, genere un balance de $\alpha$, $\beta$ y $n$ dada esa limitación para hacer el mejor estudio posible dadas las consecuencias, justifique su respuesta.

Genere un informe para la ONG *RioSano* incorporando estos 5 puntos e incluya una introducción, metodología, resultados, discusión-conclusión y bibliografía, envíe el script de como generó los resultados