# Análisis de poder y primera tarea {#Poder}

Para este capitulo necesitas tener instalado el paquete *pwr2*, también ayuda tener el paquete *broom*. Esta clase del curso puede también ser seguida en este [link](http://www.derek-corcoran-barrios.com/AyudantiaStatsPres/Clase4/Clase4.html).

```{r, include=FALSE}
knitr::opts_chunk$set(echo = FALSE, warning = FALSE, message = FALSE)
suppressMessages(suppressWarnings(library(tidyverse, quietly = TRUE)))
```
## Obejtivos del práctico

* Entender cálculos de poder en base a matriz de confusión
* Primera tarea de práctico

## Matriz de confusión

La matriz de confusión es una herramienta de toma de decisiones, en el caso especial de la toma de decisiones tenemos la siguiente matriz de confusión (Tabla \@ref(tab:errores))

```{r}
library(knitr)
Coso <- data.frame(Hipotesis.Nula = c("No hay error", "Error tipo 1"), Hipostesis.alternativa =c("Error tipo 2", "No hay error"))
colnames(Coso) <- c("Hipótesis nula cierta", "Hipótesis alternativa cierta")
rownames(Coso) <- c("Acepto hipótesis nula", "Acepto hipótesis alternativa")

```

```{r errores}
kable(Coso, caption = "Tabla de confusión de errores")

```


Esto puede ser fácilmente ejemplificado con el problema de una alarma de humo (tabla\@ref(tab:Confucion)), en este caso cuando la alarma suena y no hay fuego y suena la alarma tenemos un error de tipo 1, en cambio si hay fuego y la alarma no suena tenemos un error de tipo 2

```{r}
Coso <- data.frame(No.fuego = c("No hay error", "Error tipo 1"), Fuego =c("Error tipo 2", "No hay error"))
colnames(Coso) <- c("No hay fuego", "Hay fuego")
rownames(Coso) <- c("No suena alarma", "Suena alarma")
```


```{r Confucion, echo=FALSE}
kable(Coso, booktabs = TRUE, caption = "Matriz de confusión de una alarma de incendio")
```

### Poder y matriz de confusión

* Probabilidad de que suene la alarma cuando no hay fuego
    + $\alpha$ usualmente 5% 
    + una de cada 20 alarmas es falsa
    + ¿Cuál es el $\alpha$ de una alarma de auto?
* Probabilidad de que no suene la alarma cuando hay fuego
    + $\beta$ si es 10% uno de cada 10 fuegos no es detectado
    + poder es $1-\beta$ confianza de que fuegos son detectados

## Calculo de poder en R

Para hacer cálculos de poder en ANOVAS de una y dos vías en *R*, utilizamos el paquete *pwr2* [@Pengcheng2017]. En este paquete podemos utilizar la función *pwr.1way* para determinar el poder de un ANOVA de una vía, los argumentos de esta función son:

* *K*: El número de grupos a testear
* *n*: Número de individuos por grupo
* *Alpha*: Nivel de significancia
* *Delta*: Valor mínimo a detectar
* *Sigma*: Desviación estándar de la muestra

Para cálculos precisos de n necesarios para muestras usar la siguiente app

```{r}
knitr::include_app("http://admin.derek-corcoran-barrios.com/shiny/rstudio/sample-apps/Shiny3/", height = "600px")
```

