# Tipos de errores cuadrados {#TipoError}

Para este capitulo necesitas tener instalado el paquete *car*, también ayuda tener el paquete *broom*. Esta clase del curso puede también ser seguida en este [link](http://www.derek-corcoran-barrios.com/AyudantiaStatsPres/Clase8/Clase8.html)


```{r, include=FALSE}
knitr::opts_chunk$set(echo = FALSE, warning = FALSE, message = FALSE)
suppressMessages(suppressWarnings(library(tidyverse, quietly = TRUE)))
options("kableExtra.html.bsTable" = T)
library(kableExtra)
```

## Objetivos del práctico

* Entender la diferencia entre los distintos tipos de sumas de cuadrado
* Saber los pro y los contras de cada uno
* Entender cuando usar cada tipo de sumas de cuadrados

## Cuadrados medios esperados

### Cuadrados medios de tipo I

Este es el tipo de errores cuadrados por defecto en R, es el ideal para usarlo en modelos anidados

#### Ventajas de error tipo I

La suma de los cuadrados

#### Desventajas del error tipo I

El orden importa, no es igual poner `y ~ A*B` que `y ~ B*A`:


```{r, echo = TRUE}
anova(lm(mpg ~ am*cyl, data = mtcars))
anova(lm(mpg ~ cyl*am, data = mtcars))
```


Esto es debido a que los errores se van calculando secuencialmente, entonces en el primer caso vemos cual es la variabilidad explicada por am, seguido de cuanto es explicado por cyl dado am y finalmente cuanto es explicado por la interacción dado am y cyl. Esto hace que se preste muy bien para un diseño anidado


#### Cuando usarlo

Diseños anidados

#### Cuando no usarlo

Para diseños factoriales



### Cuadrados medios de tipo II

Este es el tipo de errores cuadrados por defecto en R,


### Paquete EMSaov

El paquete de `R` *EMSaov* [@RJ-2017-011] permite calcular de forma presisa y dependiente del diseño los cuadrados medios esperados, lo cual entre otras cosas depende de si las variables son fijas o aleatoreas, recordemos del modluo pasado que:

* **Variables fijas:** Se espera que tengan una influencia predecible y sistemática en sobre lo que queremos explicar. Además usan todos los niveles de un factor (Ejemplo genero)
    
* **Variables aleatorias:** Se espera que su influencia sea impredecible e idiosincratica. Además no se usan todos los niveles de un factor (todos los individuos)


```{r, echo = TRUE}
A        = c("a", "a", "a", "a", "b", "b", "b", "b", "b", "b", "b", "b")
B        = c("x", "y", "x", "y", "x", "y", "x", "y", "x", "x", "x", "x")
C        = c("l", "l", "m", "m", "l", "l", "m", "m", "l", "l", "l", "l")
response = c( 14,  30,  15,  35,  50,  51,  30,  32,  51,  55,  53,  55)

summary(aov(response ~ A + B + C + A:B + A:C + B:C))


model = lm(response ~ A + B + C + A:B + A:C + B:C)

anova(model)              # Type I tests


library(car)

Anova(model, type="II")   # Type II tests

Anova(model, type="III")
```