# Medidas repetidas {#repetidas}

Para este capitulo necesitas tener instalado el paquete *tidyverse*, también ayuda tener el paquete *broom*. Esta clase del curso puede también ser seguida en este [link](http://www.derek-corcoran-barrios.com/AyudantiaStatsPres/Clase10/Clase10.html)


```{r, include=FALSE}
knitr::opts_chunk$set(echo = FALSE, warning = FALSE, message = FALSE)
suppressMessages(suppressWarnings(library(tidyverse, quietly = TRUE)))
options("kableExtra.html.bsTable" = T)
library(kableExtra)
```

El ANOVA de medidas repetidas se utiliza cuando queremos ver como un factor afecta nuestra variable respuesta en el tiempo. Ejemplos de esto pueden ser tratamientos de restauración y su efecto en el tiempo. El efecto de una dieta en el cambio de peso en el tiempo, entre otros ejemplos. 

El primer ejemplo de este trabajo lo veremos con la base de datos `ChickWeight` qye viene en R, el cual muestra el experimento de el efecto de una dieta en el crecimiento temprano de 50 pollos (Figura \@ref(fig:Pollos))

```{r Pollos, echo=FALSE, fig.cap= "Peso de pollos según tiempo y dieta"}
library(tidyverse)
data("ChickWeight")
ggplot(ChickWeight, aes(x = Time, y = weight, group = Chick))+ geom_point(aes(color = Diet)) + geom_path(aes(color = Diet)) + theme_classic()+ theme(legend.position = "bottom")
```

Para resolver este problema usamos el siguiente


### Version 1

```{r, echo = TRUE}
MyReapeted <- aov(weight ~ Diet + Error(Chick/Time), data = ChickWeight)

summary(MyReapeted)
```

### Version 2

```{r, echo = TRUE}
library(lme4)
library(lmerTest)

MyReapeted2 <- lmer(weight ~ Diet + (1|Chick), data = ChickWeight)

anova(MyReapeted2)
```


## Tarea 2

El Dr Wario tiene una plantación de plantas pirañas. El le vende plantas a Bowswer y sus hijos, a quienes les interesa tener las plantas mas fuertes y robustas en la menor cantidad de tiempo para poder defender sus castillos de Intrusos. Todo indica que si las plantas llegan mas grandes a su lugar de destino tienen más opciones de crecer y defender a sus dueños. Bowser le da 80,000 monedas de oro a el Dr Wario para que pueda realizar experimentos. El sospecha que alguna combinación de temperatura, riego y humedad son los factores que tienen más relevancia a la hora de cultivar sus plantas pirañas.

Dada la base de datos *Explore.csv*, diseña el mejor experimento que podría hacer el doctor Wario y determina que condiciones debiera utilizar para cultivar sus plantas.

```{r}
library(knitr)
include_app(url = "http://admin.derek-corcoran-barrios.com/shiny/rstudio/sample-apps/ExperimentGame/", height = "800px")
```