---
title: "Clase 1 Tidyverse"
author: "Derek Corcoran"
date: "`r format(Sys.time(), '%d/%m, %Y')`"
output:
  ioslides_presentation:
    widescreen: true
    incremental: true
---

```{r setup, include=FALSE}
knitr::opts_chunk$set(echo = TRUE, warning = FALSE, message = FALSE, cache = TRUE, tidy = TRUE, tidy.opts = list(width.cutoff = 50))
library(tidyverse)
library(broom)
library(kableExtra)
options("kableExtra.html.bsTable" = T)
```


# dplyr

## dplyr {.build}

* Paquete con pocas funciones [muy poderosas](https://www.rstudio.com/wp-content/uploads/2015/02/data-wrangling-cheatsheet.pdf) para ordenar datos 
* Parte del [tidyverse](https://www.tidyverse.org/)

- *group_by* (agrupa datos)
- *summarize* (resume datos agrupados)
- *filter* (Encuentra filas con ciertas condiciones)
- *select* junto a *starts_with*, *ends_with* o *contains*
- *mutate* (Genera variables nuevas)
- *%>%* pipeline

## summarize y group_by {.build .small}

- *group_by* reune observaciones según una variable
- *summarize* resume una variable

```{r, eval=FALSE, echo = TRUE}
library(tidyverse)
Summary.Petal <- summarize(iris, Mean.Petal.Length = mean(Petal.Length), SD.Petal.Length = sd(Petal.Length))
```


```{r, echo = FALSE}
library(dplyr)
library(knitr)
Summary.Petal <- summarize(iris, Mean.Petal.Length = mean(Petal.Length), SD.Petal.Length = sd(Petal.Length))

kable(Summary.Petal) %>% kable_styling(bootstrap_options = c("striped", "hover", "condensed", "responsive"), full_width = F)
```

## summarize y group_by (continuado) {.small .build}

```{r, eval = FALSE}
Summary.Petal <- group_by(iris, Species)
Summary.Petal <- summarize(Summary.Petal, Mean.Petal.Length = mean(Petal.Length), SD.Petal.Length = sd(Petal.Length))
```


```{r, echo = FALSE}
library(dplyr)
library(knitr)
Summary.Petal <- group_by(iris, Species)
Summary.Petal <- summarize(Summary.Petal, Mean.Petal.Length = mean(Petal.Length), SD.Petal.Length = sd(Petal.Length))
kable(Summary.Petal) %>% kable_styling(bootstrap_options = c("striped", "hover", "condensed", "responsive"), full_width = F)
```

## summarize y group_by (continuado) {.small .build}
   
* Pueden agrupar por más de una variable a la vez

```{r, eval = FALSE}
data("mtcars")
Mtcars2 <- group_by(mtcars, am, cyl)
Consumo <- summarize(Mtcars2, Consumo_promedio = mean(mpg), desv = sd(mpg))
```


```{r, echo = FALSE}

data("mtcars")
Mtcars2 <- group_by(mtcars, am, cyl)
Consumo <- summarize(Mtcars2, Consumo_promedio = mean(mpg), desv = sd(mpg))
kable(Consumo) %>% kable_styling(bootstrap_options = c("striped", "hover", "condensed", "responsive"), full_width = F) %>% scroll_box(width = "900px", height = "400px")
```



## mutate {.small}

* Crea variables nuevas

```{r, eval = FALSE}
DF <- mutate(iris, Petal.Sepal.Ratio = Petal.Length/Sepal.Length)
```

```{r, echo = FALSE}
DF <- mutate(iris, Petal.Sepal.Ratio = round((Petal.Length/Sepal.Length),2))

kable(DF[seq(from = 15, to = 150, length.out = 10),], row.names = FALSE) %>% kable_styling(bootstrap_options = c("striped", "hover", "condensed", "responsive"), full_width = F) %>% scroll_box(width = "900px", height = "400px")
```

## Pipeline (%>%) {.small .build}

- Para realizar varias operaciones de forma secuencial 
- sin recurrir a parentesis anidados 
- sobrescribir multiples bases de datos

```{r, eval=FALSE}
x <- c(1,4,6,8)
y <- round(mean(sqrt(log(x))),2)
```

- Que hice ahí?

```{r, eval=FALSE}
x <- c(1,4,6,8)
y <- x %>% log() %>% sqrt() %>% mean() %>% round(2)
```

```{r, echo=FALSE}
x <- c(1,4,6,8)
x %>% log() %>% sqrt() %>% mean() %>% round(2)
```

## Pipeline (%>%) {.small .build}

* Muchos objetos intermedios

```{r, eval=FALSE}
DF <- mutate(iris, Petal.Sepal.Ratio = Petal.Length/Sepal.Length)
BySpecies <- group_by(DF, Species)
Summary.Byspecies <- summarize(BySpecies, MEAN = mean(Petal.Sepal.Ratio), SD = sd(Petal.Sepal.Ratio))
```


```{r, echo=FALSE}
DF <- mutate(iris, Petal.Sepal.Ratio = Petal.Length/Sepal.Length)
BySpecies <- group_by(DF, Species)
Summary.Byspecies <- summarize(BySpecies, MEAN = mean(Petal.Sepal.Ratio), SD = sd(Petal.Sepal.Ratio))
kable(Summary.Byspecies) %>% kable_styling(bootstrap_options = c("striped", "hover", "condensed", "responsive"), full_width = F)
```

## Pipeline (%>%) {.small .build}

* Con pipe

```{r, eval=FALSE}
Summary.Byspecies <- summarize(group_by(mutate(iris, Petal.Sepal.Ratio = Petal.Length/Sepal.Length), Species), MEAN = mean(Petal.Sepal.Ratio), SD = sd(Petal.Sepal.Ratio))
```


```{r, echo=FALSE}
Summary.Byspecies <- summarize(group_by(mutate(iris, Petal.Sepal.Ratio = Petal.Length/Sepal.Length), Species), MEAN = mean(Petal.Sepal.Ratio), SD = sd(Petal.Sepal.Ratio))
kable(Summary.Byspecies) %>% kable_styling(bootstrap_options = c("striped", "hover", "condensed", "responsive"), full_width = F)
```


## Pipeline (%>%) otro ejemplo

```{r, eval=FALSE}
library(tidyverse)
MEAN <- iris %>% group_by(Species) %>% summarize_all(mean)
```

```{r, echo=FALSE}
library(dplyr)
library(knitr)
MEAN <- iris %>% group_by(Species) %>% summarize_all(mean)
kable(MEAN) %>% kable_styling(bootstrap_options = c("striped", "hover", "condensed", "responsive"), full_width = F)
```

## Filter {.build}

- Selecciona según una o más variables

```{r, echo=FALSE}
DF <- data.frame(simbolo = c(">", "<", "==", ">=", "<="), significado = c("Mayor que", "Menor que", "Igual a", "mayor o igual a", "menor o igual a"), simbolo_cont = c("!=","%in%", "is.na", "!is.na", "| &"), significado_cont = c("distinto a", "dentro del grupo", "es NA", "no es NA", "o, y"))
kable(DF) %>% kable_styling(bootstrap_options = c("striped", "hover", "condensed", "responsive"), full_width = F)
```

## Ejemplos de filter agregando a lo anterior {.small}

```{r, eval = FALSE}
data("iris")
DF <- iris %>% filter(Species != "versicolor") %>% group_by(Species) %>% summarise_all(mean)
```

```{r, echo = FALSE}
library(dplyr)
data("iris")
DF <- iris %>% filter(Species != "versicolor") %>% group_by(Species) %>% summarise_all(mean)
kable(DF) %>% kable_styling(bootstrap_options = c("striped", "hover", "condensed", "responsive"), full_width = F)
```

## Ejemplos de filter {.small}

```{r, eval = FALSE}
DF <- iris %>% filter(Petal.Length >= 4 & Sepal.Length >= 5) %>% group_by(Species) %>% summarise(N = n())
```

```{r, echo = FALSE}
DF <- iris %>% filter(Petal.Length >= 4 & Sepal.Length >= 5) %>% group_by(Species) %>% summarise(N = n())
kable(DF) %>% kable_styling(bootstrap_options = c("striped", "hover", "condensed", "responsive"), full_width = F)
```


## Más de una función {.small}

```{r, eval = FALSE}
data("iris")
DF <- iris %>% filter(Species != "versicolor") %>% group_by(Species) %>% summarise_all(funs(mean, sd))
```

```{r, echo = FALSE}
library(dplyr)
data("iris")
DF <- iris %>% filter(Species != "versicolor") %>% group_by(Species) %>% summarise_all(funs(mean, sd))
kable(DF) %>% kable_styling(bootstrap_options = c("striped", "hover", "condensed", "responsive"), full_width = F)
```

## Select {.small .build}

<div style="float: left; width: 40%;">

* Selecciona columnas dentro de un data.frame, se pueden restar

```{r, eval=FALSE}
iris %>% group_by(Species) %>% select(Petal.Length, Petal.Width) %>% summarize_all(mean)
```

```{r, eval=FALSE}
iris %>% group_by(Species) %>% select(-Sepal.Length, -Sepal.Width) %>% summarize_all(mean)
```

```{r, eval=FALSE}
iris %>% group_by(Species) %>% select(contains("Petal")) %>% summarize_all(mean)
```

```{r, eval=FALSE}
iris %>% group_by(Species) %>% select(-contains("Sepal")) %>% summarize_all(mean)
```

```{r, echo = FALSE}
DF <- iris %>% group_by(Species) %>% select(-contains("Sepal")) %>% summarize_all(mean)
```
</div>

<div style="float: right; width: 60%;">


```{r, echo = FALSE}
kable(DF) %>% kable_styling(bootstrap_options = c("striped", "hover", "condensed", "responsive"), full_width = F)
```

</div>

## Ejercicios {.build .small}

* Usando la base de datos *storms* del paquete *dplyr*, calcula la velocidad promedio y diámetro promedio (hu_diameter) de las tormentas declaradas huracanes por año
    + soluciónes:
```{r, eval = FALSE}
storms %>% filter(status == "hurricane") %>% select(year, wind, hu_diameter) %>% group_by(year) %>% summarize_all(mean)
```

```{r, eval = FALSE}
storms %>% filter(status == "hurricane" & !is.na(hu_diameter)) %>% select(year, wind, hu_diameter) %>% group_by(year) %>% summarize_all(mean)
```

```{r, eval = FALSE}
storms %>% filter(status == "hurricane") %>% select(year, wind, hu_diameter) %>% group_by(year) %>% summarize_all(funs(mean), na.rm = TRUE)
```

## Ejercicios 2 {.build .small}

* La base de datos `mpg` del paquete ggplot2 tiene datos de eficiencia vehicular en millas por galón en ciudad (*cty*) en varios vehículos, obten los datos de vehiculos del año 2004 en adelante, que sean compactos, y transforma la eficiencia  Km/litro (1 milla = 1.609 km; 1 galón = 3.78541 litros)

```{r, eval = FALSE}
Solution <- mpg %>% filter(year > 2004 & class == "compact") %>% mutate(kpl = (cty*1.609)/3.78541)
```
