---
title: "Anuncio curso de SIG en R"
author: "Derek Corcoran"
date: "`r format(Sys.time(), '%d/%m, %Y')`"
output:
  ioslides_presentation:
    widescreen: true
    incremental: true
---

```{r setup, include=FALSE}
knitr::opts_chunk$set(echo = FALSE, warning = FALSE, message = FALSE, cache = FALSE, tidy = TRUE, tidy.opts= list(blank = FALSE, width.cutoff = 60))
library(leaflet)
library(sf)
library(tidyverse)
library(rgdal)
library(raster)
library(rasterVis)
library(rworldxtra)
library(tidyverse)

library(gridExtra)
library(kableExtra)
options("kableExtra.html.bsTable" = T)
```

# Viernes a las 19:00

## Paquetes necesarios

```{r, echo=TRUE , eval=FALSE}
library(leaflet)
library(sf)
library(tidyverse)
library(rgdal)
library(raster)
library(rasterVis)
library(rworldxtra)
library(tidyverse)
```

* para [sf](https://r-spatial.github.io/sf/)

## Temas a tratar {.build}

* Importar y exportar datos (rasters y shapefiles)
* Entender para que son las proyecciones
* Hacer calculos en sistemas espaciales
* Subsetear y retransformar 
* Generar modelos espacialmente explicitos
* Visualización espacial
* Mapas interactivos

## Entender que son las proyecciones

```{r}
data("countriesHigh")

Count <- countriesHigh %>% st_as_sf() %>% mutate(Proj = crs(countriesHigh) %>% as.character())
Count2 <- countriesHigh %>% st_as_sf() %>%  st_transform("+proj=aeqd +lon_0=0 +lat_0=0 +datum=WGS84 +units=m +no_defs") %>% mutate(Proj = "+proj=aeqd +lon_0=0 +lat_0=0 +datum=WGS84 +units=m +no_defs")
```

```{r}
Uno <- ggplot() + geom_sf(data = Count) + theme_dark() + ggtitle(unique(Count$Proj))
Dos <- ggplot() + geom_sf(data = Count2) + theme_dark() + ggtitle(unique(Count$Proj2))
grid.arrange(Uno, Dos)
```
 
## Hacer calculos en sistemas espaciales

```{r}
Calc <- Count %>% dplyr::select(POP_EST, GDP_MD_EST) %>% rename(Poblacion = POP_EST, PIB = GDP_MD_EST) %>% mutate(PIB = ifelse(PIB == -99, NA, PIB), PIB_per_Capita = PIB/Poblacion) 

ggplot() + geom_sf(data = Calc, aes(fill = Poblacion)) + theme_dark() + scale_fill_continuous(labels = scales::comma)#+ ggtitle("Pop")
```

## Hacer calculos en sistemas espaciales 2

```{r}
ggplot() + geom_sf(data = Calc, aes(fill = PIB)) + theme_dark() + scale_fill_continuous(labels = scales::comma)#+ ggtitle("Pop")
```

## Hacer calculos en sistemas espaciales 3

```{r}
 ggplot() + geom_sf(data = Calc, aes(fill = PIB_per_Capita)) + theme_dark() + scale_fill_continuous(labels = scales::comma)#+ ggtitle("Pop")
```

## Subsetear y retransformar

```{r}
Calc2 <- Calc %>% dplyr::filter(!is.na(PIB_per_Capita)) %>% dplyr::slice_max(PIB_per_Capita,n =  20) %>% mutate(Status = "top 20") 
Calc  <-Calc  %>% mutate(Status = "All") %>% bind_rows(Calc2)
```

```{r}
ggplot() + geom_sf(data = Calc, aes(fill = PIB_per_Capita)) + theme_dark() + scale_fill_continuous(labels = scales::comma) + facet_grid(Status~.)
```

## Mapas interactivos

```{r}
pal = colorQuantile("YlOrRd", Calc2$PIB_per_Capita)

leaflet(sf::as_Spatial(Calc2)) %>%  addTiles() %>%
  addPolygons(color = "#444444", weight = 1, smoothFactor = 0.5,
    opacity = 1.0, fillOpacity = 0.5,
    fillColor = ~colorQuantile("YlOrRd", PIB_per_Capita)(PIB_per_Capita),
    highlightOptions = highlightOptions(color = "white", weight = 2,
      bringToFront = TRUE), popup = ~as.character(round(Calc2$PIB_per_Capita,2))) %>%  addLegend("bottomright", pal = pal, values = ~PIB_per_Capita,
    title = "PIB per capita(2010)",
    labFormat = labelFormat(prefix = "$"),
    opacity = 1
  )
```