---
title: "Mapas Interactivos con Leaflet"
author: "Derek Corcoran"
date: "`r format(Sys.time(), '%d/%m, %Y')`"
output:
  ioslides_presentation:
    widescreen: true
    incremental: true
---

```{r setup, include=FALSE}
#remotes::install_github("rlesur/klippy")

knitr::opts_chunk$set(echo = TRUE, warning = FALSE, message = FALSE, cache = FALSE, tidy = TRUE, tidy.opts= list(blank = FALSE, width.cutoff = 60))
library(leaflet)
library(leaflet.extras)
library(sf)
library(tidyverse)
library(rgdal)
library(raster)
library(rasterVis)
library(rworldxtra)
library(tidyverse)
library(gridExtra)
library(kableExtra)

options("kableExtra.html.bsTable" = T)
```

```{r klippy, echo=FALSE, include=TRUE}
klippy::klippy()
```

## Mapas interactivos

```{r, echo = FALSE}
download.file("https://raw.githubusercontent.com/derek-corcoran-barrios/derek-corcoran-barrios.github.io/master/Presentaciones_Espacial/Chile.zip", destfile = "Chile.zip")

unzip("Chile.zip")

Chile <- read_sf("Chile.shp")

Nothofagus <- read_csv("https://raw.githubusercontent.com/derek-corcoran-barrios/derek-corcoran-barrios.github.io/master/Presentaciones_Espacial/Nothofagus.csv")
Number_spp <- Nothofagus$scrubbed_species_binomial %>% unique() %>% length()

Spp_Names <- Nothofagus$scrubbed_species_binomial %>% unique()

## Desde https://colorbrewer2.org

Colores <- c("#a6cee3","#1f78b4","#b2df8a","#33a02c","#fb9a99","#e31a1c","#fdbf6f","#ff7f00","#cab2d6")

pal <- colorFactor(Colores, domain = Spp_Names)

Number_spp <- Nothofagus$scrubbed_species_binomial %>% unique() %>% length()

Spp_Names <- Nothofagus$scrubbed_species_binomial %>% unique()

## Desde https://colorbrewer2.org

Colores <- c("#a6cee3","#1f78b4","#b2df8a","#33a02c","#fb9a99","#e31a1c","#fdbf6f","#ff7f00","#cab2d6")

pal <- colorFactor(Colores, domain = Spp_Names)


leaflet() %>%  addTiles() %>% addCircleMarkers(data = Nothofagus, lat = ~latitude, lng = ~longitude,popup = ~scrubbed_species_binomial,
                                               color = ~pal(scrubbed_species_binomial),
                                               stroke = FALSE, fillOpacity = 0.5, group = "Especies") %>% 
  addLegend(data = Nothofagus, "bottomleft", pal = pal, values = ~scrubbed_species_binomial,
            title = "Especies",
            opacity = 1,
            group = "Leyenda"
  ) %>% addLayersControl(overlayGroups = c("Especies", "Leyenda"),
                         options = layersControlOptions(collapsed = FALSE))
```

## Cargamos paquetes

```{r, echo = TRUE, eval= FALSE}
library(leaflet)
library(leaflet.extras)
library(rworldxtra)
library(raster)
library(sf)
library(tidyverse)
```

## Partamos con puntos

```{r}
Nothofagus <- read_csv("https://raw.githubusercontent.com/derek-corcoran-barrios/derek-corcoran-barrios.github.io/master/Presentaciones_Espacial/Nothofagus.csv")
```

```{r, echo = FALSE}
 knitr::kable(Nothofagus) %>%
  kable_styling(bootstrap_options = c("striped", "hover")) %>%
  scroll_box(width = "100%", height = "350px")
```


## Pongamos los puntos en un mapa

```{r, eval = FALSE}
leaflet() %>%  addTiles() %>% addCircles(data = Nothofagus, lat = ~latitude, lng = ~longitude)
```

* Otras opciones
    + addAwesomeMarkers
    + addCircleMarkers
    + addMarkers

## Cambiemos el color según especie

* Número de especies

```{r, eval = FALSE}
Number_spp <- Nothofagus$scrubbed_species_binomial %>% unique() %>% length()
```

* Nombre de especies

```{r, eval = FALSE}
Spp_Names <- Nothofagus$scrubbed_species_binomial %>% unique()
```

* Colores de [colorbrewer2](https://colorbrewer2.org)

```{r, eval = FALSE}
Colores <- c("#a6cee3","#1f78b4","#b2df8a","#33a02c","#fb9a99","#e31a1c","#fdbf6f","#ff7f00","#cab2d6")
```

## Cambiemos el color según especie (Cont.)

* Creamos la paleta

```{r, eval = FALSE}
pal <- colorFactor(Colores, domain = Spp_Names)
```

* y finalmente el mapa

```{r, eval = FALSE}
leaflet() %>%  addTiles() %>% addCircles(data = Nothofagus, lat = ~latitude, lng = ~longitude, color = ~pal(scrubbed_species_binomial), fillOpacity = 0.5)
```

# Genial tenemos las especies, pero cual es cual?


## Labels

```{r}
leaflet() %>%  addTiles() %>% addCircles(data = Nothofagus, lat = ~latitude, lng = ~longitude, color = ~pal(scrubbed_species_binomial), fillOpacity = 0.5, label = ~scrubbed_species_binomial)
```

## Popups

```{r, eval = FALSE}
m <- leaflet() %>%  addTiles() %>% addCircles(data = Nothofagus, lat = ~latitude, lng = ~longitude, color = ~pal(scrubbed_species_binomial), fillOpacity = 0.5, label = ~scrubbed_species_binomial, popup =  ~datasource, group = "Especies")

m
```

* Podemos usar guardar en m para luego agregar cosas con `%>%` 
* agregamos Group Para control más adelante


## Leyenda

```{r, eval = F}
m <- m %>%  addLegend(data = Nothofagus, "bottomright", pal = pal, values = ~scrubbed_species_binomial,
            title = "Especies",
            opacity = 1, group = "Leyenda")

m
```


## Control de objetos

* Ahora empezamos con los grupos!!

```{r, eval= FALSE}
m <- m %>% addLayersControl(overlayGroups = c("Especies", "Leyenda"),
                         options = layersControlOptions(collapsed =TRUE))

m
```


## Hagamos un grupo por especie

```{r}
N_alpina <- Nothofagus %>% dplyr::filter(scrubbed_species_binomial == "Nothofagus alpina")
```

```{r}
leaflet() %>%  addTiles() %>% addCircleMarkers(data = N_alpina, lat = ~latitude, lng = ~longitude, color = ~pal(scrubbed_species_binomial), fillOpacity = 0.5, label = ~scrubbed_species_binomial, popup =  ~datasource)
```

## Ahora para todas

```{r}
Spp_Pres <- list()
  
for(i in 1:length(Spp_Names)){
  Spp_Pres[[i]] <- Nothofagus %>%  dplyr::filter(scrubbed_species_binomial == Spp_Names[i])
}

names(Spp_Pres) <-Spp_Names
```

## Generemos el mapa

```{r, eval = F}
Spp_Map <- leaflet() %>%  addTiles() %>% addCircles(data = Spp_Pres[[1]], lat = ~latitude, lng = ~longitude, color = ~pal(scrubbed_species_binomial), fillOpacity = 0.5, label = ~scrubbed_species_binomial, popup =  ~datasource, group = Spp_Names[1]) %>% 
addCircles(data = Spp_Pres[[2]], lat = ~latitude, lng = ~longitude, color = ~pal(scrubbed_species_binomial), fillOpacity = 0.5, label = ~scrubbed_species_binomial, popup =  ~datasource, group = Spp_Names[2]) %>% 
addCircles(data = Spp_Pres[[3]], lat = ~latitude, lng = ~longitude, color = ~pal(scrubbed_species_binomial), fillOpacity = 0.5, label = ~scrubbed_species_binomial, popup =  ~datasource, group = Spp_Names[3]) 
```

## En un loop 

```{r}
Spp_Map <- leaflet() %>%  addTiles()

for(i in 1:length(Spp_Pres)){
  Spp_Map <- Spp_Map %>% addCircles(data = Spp_Pres[[i]], lat = ~latitude, lng = ~longitude, color = ~pal(scrubbed_species_binomial), fillOpacity = 0.5, label = ~scrubbed_species_binomial, popup =  ~datasource, group = Spp_Names[i])
}
```

## Agregemos leyenda

```{r}
Spp_Map <- Spp_Map %>%  addLegend(data = Nothofagus, "bottomright", pal = pal, values = ~scrubbed_species_binomial,
            title = "Especies",
            opacity = 1, group = "Leyenda")
```


## Agregemos control por especie

```{r}
Grupos <- c("Leyenda", Spp_Names)

Spp_Map <- Spp_Map %>% addLayersControl(overlayGroups = Grupos,
                         options = layersControlOptions(collapsed =TRUE)) %>% hideGroup("Leyenda")
```

# Dudas?

## Densidad por especie

```{r}
Heat_Map <-  leaflet() %>%  addTiles()

for(i in 1:length(Spp_Pres)){
  Heat_Map <- Heat_Map %>%
  addHeatmap(data = Spp_Pres[[i]], lat = ~latitude, lng = ~longitude,
             group = Spp_Names[i])
} 

Heat_Map <- Heat_Map %>% addLayersControl(
    baseGroups = Spp_Names,
    options = layersControlOptions(collapsed = FALSE))
```

# Polygonos

## Ejemplo Regiones de Chile

```{r}
download.file("https://raw.githubusercontent.com/derek-corcoran-barrios/derek-corcoran-barrios.github.io/master/Presentaciones_Espacial/Chile.zip", destfile = "Chile.zip")

unzip("Chile.zip")

Chile <- read_sf("Chile.shp")

Chile_Spat <- Chile %>% as_Spatial()

Regiones_Chile <- leaflet() %>%  addTiles() %>% addPolygons(data = Chile_Spat, fillColor = topo.colors(16, alpha = NULL),  weight =  0.5, label = ~NAME_1, group = "Regiones") %>%  addLayersControl(overlayGroups = "Regiones",
                         options = layersControlOptions(collapsed =TRUE))
```

## Ejemplo Regiones de Chile

```{r}
Regiones_Chile
```


## Agreguemos medidas de áreas

```{r}
Regiones_Chile <- Regiones_Chile %>%
  addMeasurePathToolbar(options =
                          measurePathOptions(imperial = F,
                                             minPixelDistance = 100,
                                             showDistances = FALSE))
```

## Y si quieremos generar nuevas Áreas?

```{r}
Regiones_Chile <- leaflet() %>%  
  addTiles() %>% 
  addPolygons(data = Chile_Spat, fillColor = topo.colors(16, alpha = NULL),  weight =  0.5, label = ~NAME_1, group = "Regiones") %>%
  addDrawToolbar(targetGroup = "Regiones Marinas",
    editOptions = editToolbarOptions(
      selectedPathOptions = selectedPathOptions())) %>%  addLayersControl(overlayGroups = c("Regiones", "Regiones Marinas"),
                         options = layersControlOptions(collapsed =TRUE)) %>%
  addMeasurePathToolbar(options =
                          measurePathOptions(imperial = F,
                                             minPixelDistance = 100,
                                             showDistances = FALSE))
```

## Editar estilos

```{r}
Regiones_Chile <- Regiones_Chile %>%addStyleEditor()
```

## Mapa final

```{r, echo = F, out.width = '100%'}
Regiones_Chile
```


## Como lo comparto?

* Rmarkdown 

```{r, eval = FALSE}
download.file("https://raw.githubusercontent.com/derek-corcoran-barrios/derek-corcoran-barrios.github.io/master/Presentaciones_Espacial/Chile.zip", destfile = "Chile.zip")

unzip("Chile.zip")

Chile <- read_sf("Chile.shp")

Chile_Spat <- Chile %>% as_Spatial()

Regiones_Chile <- leaflet() %>%  
  addTiles() %>% 
  addPolygons(data = Chile_Spat, fillColor = topo.colors(16, alpha = NULL),  weight =  0.5, label = ~NAME_1, group = "Regiones") %>%
  addDrawToolbar(targetGroup = "Regiones Marinas",
    editOptions = editToolbarOptions(
      selectedPathOptions = selectedPathOptions())) %>%  addLayersControl(overlayGroups = c("Regiones", "Regiones Marinas"),
                         options = layersControlOptions(collapsed =TRUE)) %>%
  addMeasurePathToolbar(options =
                          measurePathOptions(imperial = F,
                                             minPixelDistance = 100,
                                             showDistances = FALSE)) %>% 
  addStyleEditor()

```