---
title: "Introducción a Sistemas de Información Geográfica"
author: "Derek Corcoran"
date: "`r format(Sys.time(), '%d/%m, %Y')`"
output:
  ioslides_presentation:
    widescreen: true
    incremental: true
---

```{r setup, include=FALSE}
knitr::opts_chunk$set(echo = FALSE, warning = FALSE, message = FALSE, cache = FALSE, tidy = TRUE, tidy.opts= list(blank = FALSE, width.cutoff = 60))
library(leaflet)
library(sf)
library(tidyverse)
library(rgdal)
library(raster)
library(rasterVis)
library(rworldxtra)
library(tidyverse)

library(gridExtra)
library(kableExtra)
options("kableExtra.html.bsTable" = T)
```

# Que es el SIG

## Sistema de Información Geográfica {.build}

* Representación de datos de forma espacial
* Muchos tipos de datos
    + Datos de captura remota (Satelites lidar)
    + Datos modelados (Modelos Distribución de Especies)
    + Datos de expertos
    + Planes futuros (Panificación territorial)
    + Mapas de fantasía (Tierra Media, Westeros)
* Dos formatos principales
    + Datos Vectoriales (Shapefiles)
    + Datos en grilla (Rasters)

## Datos Vectoriales

* Shapefiles
* Puntos (Ciudades, presencias de especies, sucesos, sitios de muestreo)
* Lineas (Ríos, Carreteras, Caminos, Senderos)
* Polígonos (Países, Regiones, Lagos)
* Paquetes (sf, sp, raster)

## Ejemplos datos vectoriales

```{r, echo = TRUE}
library(sf)
library(tidyverse)
library(rworldxtra)
data("countriesHigh")
Mundo <- st_as_sf(countriesHigh)

ggplot() + geom_sf(data = Mundo, aes(fill = POP_EST))
```

## Ejemplos datos vectoriales (cont.)

```{r, echo = TRUE}
ggplot() + geom_sf(data = Mundo, aes(fill = continent))
```

