---
title: "Graficando mapas"
author: "Derek Corcoran"
date: "`r format(Sys.time(), '%d/%m, %Y')`"
output:
  ioslides_presentation:
    widescreen: true
    incremental: true
---

```{r setup, include=FALSE}
knitr::opts_chunk$set(echo = TRUE, warning = FALSE, message = FALSE, cache = FALSE, tidy = TRUE, tidy.opts= list(blank = FALSE, width.cutoff = 60), fig.align='center')
options("kableExtra.html.bsTable" = T)
```

## Objetivos de hoy

* Graficando Polígonos (y projecciones)
    + Escalas de colores
* Puntos
    + Nombres de lugares
    + Escalas diferentes
    + Separación de nombres
* Exportar gráficos en alta calidad
    + Que nos pide una revista
* Rasters
    + Variables categóricas
    + Cambiar las projecciones
* Inset maps
    
## Cargamos paquetes

```{r}
library(ggforce)
library(scales)
library(raster)
library(rworldxtra)
library(sf)
library(tidyverse)
```

    
# Polígonos

## Partimos con un gráfico básico

```{r,eval=FALSE}
# Base de datos

githubURL <- ("https://raw.githubusercontent.com/derek-corcoran-barrios/derek-corcoran-barrios.github.io/master/Presentaciones_Espacial/Casos_Activos_Valpo.rds")

# La descargamos

download.file(githubURL,"Casos_Activos_Valpo.rds")

# La leemos

Casos_Activos_Valpo <- readRDS("Casos_Activos_Valpo.rds")

# Gráfico simple

ggplot() + geom_sf(data = Casos_Activos_Valpo, aes(fill = Activos_por_100.000)) +
  facet_wrap(~Fecha)
```


## Partimos con un gráfico básico (cont.)

```{r,echo= F}
# Base de datos

githubURL <- ("https://raw.githubusercontent.com/derek-corcoran-barrios/derek-corcoran-barrios.github.io/master/Presentaciones_Espacial/Casos_Activos_Valpo.rds")

# La descargamos

download.file(githubURL,"Casos_Activos_Valpo.rds")

# La leemos

Casos_Activos_Valpo <- readRDS("Casos_Activos_Valpo.rds")

# Gráfico simple

ggplot() + geom_sf(data = Casos_Activos_Valpo, aes(fill = Activos_por_100.000)) +
  facet_wrap(~Fecha)
```

## Modifiquemos la escala

* Experimentemos con el número de colores

```{r, eval = F}
ggplot() + geom_sf(data = Casos_Activos_Valpo, aes(fill = Activos_por_100.000)) +
  facet_wrap(~Fecha) + 
  scale_fill_gradientn(name = "Activos por 100.000 hab",
                       colours = heat.colors(10))
```

## Modifiquemos la escala (cont)

```{r, echo= F}
ggplot() + geom_sf(data = Casos_Activos_Valpo, aes(fill = Activos_por_100.000)) +
  facet_wrap(~Fecha) + 
  scale_fill_gradientn(name = "Activos por 100.000 hab",
                       colours = heat.colors(10))
```

## Otras paletas

* rainbow
* terrain.colors
* topo.colors
* cm.colors

Ejemplo feo

```{r, eval = F}
ggplot() + geom_sf(data = Casos_Activos_Valpo, aes(fill = Activos_por_100.000)) +
  facet_wrap(~Fecha) + 
  scale_fill_gradientn(name = "Activos por 100.000 hab",
                       colours = rainbow(10))
```

## Cuando es feo se nota por que es importante

```{r, echo = F}
ggplot() + geom_sf(data = Casos_Activos_Valpo, aes(fill = Activos_por_100.000)) +
  facet_wrap(~Fecha) + 
  scale_fill_gradientn(name = "Activos por 100.000 hab",
                       colours = rainbow(10))
```

## Virids

```{r, eval = T}
ggplot() + geom_sf(data = Casos_Activos_Valpo, aes(fill = Activos_por_100.000)) +
  facet_wrap(~Fecha) + 
  scale_fill_viridis_c(name = "Activos por 100.000 hab")
```

## Escala por bins

```{r, eval = T}
ggplot() + geom_sf(data = Casos_Activos_Valpo, aes(fill = Activos_por_100.000)) +
  facet_wrap(~Fecha) + 
  scale_fill_binned(name = "Activos por 100.000 hab")
```


## Cambiando algunos default

* breaks: donde se cortan los bins

```{r, eval=FALSE}
ggplot() + geom_sf(data = Casos_Activos_Valpo, aes(fill = Activos_por_100.000)) +
  facet_wrap(~Fecha) + 
  scale_fill_binned(name = "Activos por 100.000 hab", 
                    breaks = seq(0,200, by = 25))
```

## Escala gradient2

* Algunos parametros importantes
  + mid = color de punto medio
  + high = color de valor alto
  + low = color de valor bajo
  + mipoint = que valor se considera medio

```{r, eval=F}
ggplot() + geom_sf(data = Casos_Activos_Valpo, aes(fill = Activos_por_100.000)) + 
  facet_wrap(~Fecha) + 
  scale_fill_gradient2(mid = "white", 
                       low = muted("blue"), 
                       high = muted("red"), 
                       midpoint = median(Casos_Activos_Valpo$Activos_por_100.000),
                       name = "Activos por 100.000 hab")
```

## Escala gradient2

```{r, echo = F}
ggplot() + geom_sf(data = Casos_Activos_Valpo, aes(fill = Activos_por_100.000)) + 
  facet_wrap(~Fecha) + 
  scale_fill_gradient2(mid = "white", 
                       low = muted("blue"), 
                       high = muted("red"),
                       midpoint = median(Casos_Activos_Valpo$Activos_por_100.000),
                       name = "Activos por 100.000 hab")
```

## últimos toques

* Punto de referencia del MINSAL 40 por cada 100.000 (midpoint)
* Agregamos titulo, subtitulo y fuente al pie
* Leyenda abajo
* lineas mas tenues

```{r, eval = F}
ggplot() + geom_sf(data = Casos_Activos_Valpo, size = 0.05, aes(fill = Activos_por_100.000)) +
  facet_wrap(~Fecha) + 
  scale_fill_gradient2(mid = "white", low = muted("blue"), high = muted("red"), midpoint = 40, name = "Activos por 100.000 hab") +
  theme(legend.position = "bottom") + 
  labs(title = "Prevalencia de Región de Valparaíso por Provincia", 
       subtitle = paste("Actualizado", max(CasosActivosCurso$Fecha)), 
       caption = "Datos: https://github.com/MinCiencia/Datos-COVID19",
       y = NULL,
       x = NULL)
```

## Mapa final

```{r, echo = FALSE}
ggplot() + geom_sf(data = Casos_Activos_Valpo, size = 0.05, aes(fill = Activos_por_100.000)) +
  facet_wrap(~Fecha) + 
  scale_fill_gradient2(mid = "white", low = muted("blue"), high = muted("red"), midpoint = 40, name = "Activos por 100.000 hab") +
  theme(legend.position = "bottom") + 
  labs(title = "Prevalencia de Región de Valparaíso por Provincia", 
       subtitle = paste("Actualizado", max(Casos_Activos_Valpo$Fecha)), 
       caption = "Datos: https://github.com/MinCiencia/Datos-COVID19",
       y = NULL,
       x = NULL)
```


# Puntos

## Bajaremos puntos desde la biblioteca naciona

* Mapas [vectoriales de Chile](https://www.bcn.cl/siit/mapas_vectoriales/index_html)
* Ciudades y mas

```{r}
# Bajamos el archivo

download.file("https://www.bcn.cl/obtienearchivo?id=repositorio/10221/10400/2/Toponimos.zip", destfile = "Topo.zip")

# Lo descomprimimos

unzip("Topo.zip")

## Leemos el shapefile y nos quedamos solo con valparaíso continenal

Topo <- read_sf("Toponimos.shp") %>% 
  dplyr::filter(Region == "DE VALPARAISO") %>% 
  st_crop(Casos_Activos_Valpo)
```

```{r, echo = FALSE}
file.remove("Topo.zip")
file.remove(list.files(pattern = "Toponimos"))
```

## Partamos con el mapa anterior de base:

```{r}
Mapa <- ggplot() + geom_sf(data = Casos_Activos_Valpo, size = 0.05, aes(fill = Activos_por_100.000)) +
  facet_wrap(~Fecha) + 
  scale_fill_gradient2(mid = "white", low = muted("blue"), high = muted("red"), midpoint = 40, name = "Activos por 100.000 hab") +
  theme(legend.position = "bottom") + 
  labs(title = "Prevalencia de Región de Valparaíso por Provincia", 
       subtitle = paste("Actualizado", max(Casos_Activos_Valpo$Fecha)), 
       caption = "Datos: https://github.com/MinCiencia/Datos-COVID19",
       y = NULL,
       x = NULL)
```

## Agreguemos los puntos

```{r}
Mapa + geom_sf(data = Topo)
```

## Quitemos puntos

```{r}
Topo2 <- Topo %>% dplyr::filter(Clase_Topo %in% c("Centro Poblado"))

Topo$Clase_Topo %>% unique()
```

## Sigue siendo mucho

```{r}
Mapa + geom_sf(data = Topo2)
```

## Dejemos solo las capitales provinciales

```{r}
Topo2 <- Topo %>% 
  dplyr::filter(Nombre %in% c("Los Andes", "Quilpué","La Ligua", "Quillota", 
                              "San Antonio", "San Felipe", "Valparaíso"),
                Clase_Topo %in% c("Centro Poblado"))
```

## Mejor!!

```{r}
Mapa + geom_sf(data = Topo2)
```

## Agreguemos los nombres

```{r}
Mapa + 
  geom_sf(data = Topo2) +
  geom_sf_text(data = Topo2, aes(label = Nombre))
```

## Problemas

* Tapan los puntos y chocan los nombres
* ggrepel
* cambio de tema

```{r, eval=FALSE}
Mapa + 
  geom_sf(data = Topo2) +
  ggrepel::geom_text_repel(
    data = Topo2,
    aes(label = Nombre, geometry = geometry),
    stat = "sf_coordinates",
    force = 1
  ) + theme_bw()
```

## Listos?

```{r, echo = FALSE}
Mapa + 
  geom_sf(data = Topo2) +
  ggrepel::geom_text_repel(
    data = Topo2,
    aes(label = Nombre, geometry = geometry),
    stat = "sf_coordinates",
    force = 1
  ) + theme_bw()
```


# Exportando archivos

## Usando tif

```{r}
tiff('Mapa.tiff', units="in", width=10, height=5, res=600, compression = 'lzw')

Mapa + 
  geom_sf(data = Topo2) +
  ggrepel::geom_text_repel(
    data = Topo2,
    aes(label = Nombre, geometry = geometry),
    stat = "sf_coordinates",
    force = 1
  ) + theme_bw()

dev.off()
```

* Se puede usar bmp, jpeg, png, svg, cairo_pdf

```{r, echo =F}

file.remove('Mapa.tiff')

```

# Rasters

## Prioridades de conservación en el neotrópico

* De este [paper](https://onlinelibrary.wiley.com/doi/full/10.1111/ecog.05166)
* De [acá](https://figshare.com/collections/Hannah_et_al_2020_Ecography/4868019) pueden bajarlo para otros continentes

```{r}
download.file("https://ndownloader.figshare.com/files/21843771", destfile = "Priority.tiff")

Priority <- raster("Priority.tiff")

plot(Priority, colNA = "black")
```

```{r}
Priority <- readAll(Priority)
file.remove("Priority.tiff")
```

## Poligono para el mismo lugar

```{r}
data("countriesHigh")
SA <- countriesHigh %>% st_as_sf()  %>% st_make_valid() %>% st_crop(extent(Priority))
ggplot() + geom_sf(data = SA)
```


## Cambiando Priority

```{r}
## Cambiamos los NA a 0
values(Priority) <- ifelse(is.na(values(Priority)), 0, values(Priority))

## Generamos un raster de todo el neotropico con valores de 1

MASK <- rasterize(SA, Priority, field = 1)

## Multiplicamos para dejar 0s e prioridad

Priority <- Priority*MASK

## Achicamos el extent

Priority <- raster::trim(Priority)
```

## Transformamos las prioridades en categorías

* Valores de 1 es el 17%
* Valores de 0.87 son el 30%
* Valores de 0 son lugares muy desarrollados (Agricultura o ciudad)

```{r}
Priority2 <- Priority %>% as("SpatialPixelsDataFrame") %>% 
  as.data.frame() %>% rename(Priority = layer) %>% 
  mutate(Priority = case_when(Priority >= 0.97 ~ "Prioridad muy alta",
                              Priority < 1 & Priority > 0.87 ~ "Prioridad alta",
                              Priority == 0 ~ "Altamente desarrollado")) %>% 
  dplyr::filter(!is.na(Priority)) %>% mutate(Priority = fct_relevel(Priority,"Prioridad alta", "Prioridad muy alta"))



P  <- ggplot() + geom_sf(data = SA, size = 0.1) + geom_raster(data = Priority2, aes(x = x, y = y, fill = Priority))
```

## Veamos que tal

```{r, echo = F}
P
```


## Mejoremos los colores

```{r}
P <- P + scale_fill_manual(name = "Priority",values = c("#006d2c","#31a354","#d7c29e"))
```

```{r, echo = F}
P
```


## Avancemos más

```{r}
P <- P + ylab("") + xlab("") + theme_bw()
```

```{r, echo = F}
P
```

## Inset map

```{r}
P <- P + facet_zoom(xlim = c(-87.117, -82.56), ylim = c(5.51, 11.21), horizontal = T, zoom.size = 0.8, shrink = F) 
```

```{r, echo = F}
P
```

## Exportamos

```{r}
tiff('Priority.tiff', units="in", width=10, height=8, res=600, compression = 'lzw')

P

dev.off()
```

