---
title: "Modelos con rasters"
author: "Derek Corcoran"
date: "`r format(Sys.time(), '%d/%m, %Y')`"
output:
  ioslides_presentation:
    widescreen: true
    incremental: true
---

```{r setup, include=FALSE}
knitr::opts_chunk$set(echo = TRUE, warning = FALSE, message = FALSE, cache = FALSE, tidy = TRUE, tidy.opts= list(blank = FALSE, width.cutoff = 60))
library(leaflet)
library(sf)
library(tidyverse)
library(rgdal)
library(raster)
library(rasterVis)
library(rworldxtra)
library(tidyverse)
library(gridExtra)
library(kableExtra)
options("kableExtra.html.bsTable" = T)
```

## Estudio de abundancia

```{r, echo = TRUE, eval=TRUE}
library(rworldxtra)
library(raster)
library(sf)
library(tidyverse)
```

Datos son parte de [PREDICTS](https://onlinelibrary.wiley.com/doi/full/10.1002/ece3.2579)

```{r}
data("countriesHigh")
Datos <- read_csv("https://raw.githubusercontent.com/derek-corcoran-barrios/derek-corcoran-barrios.github.io/master/Presentaciones_Espacial/Bombus.csv")

## Miremos los datos

Datos <- Datos %>% st_as_sf(coords = c(5,6), crs = "+proj=longlat +ellps=WGS84 +datum=WGS84 +no_defs +towgs84=0,0,0")

Mapa <- countriesHigh %>% st_as_sf() %>% st_crop(Datos)
```

```{r, eval=F}
write_sf(Datos, "Datos.shp")
```

## Vamos graficando

```{r}
ggplot() + geom_sf(data = Mapa) + theme_bw()
```


## Agreguemos los puntos

```{r}
ggplot() + geom_sf(data = Mapa) + geom_sf(data =  Datos) + theme_bw()
```

## Agreguemos colores por especie

```{r}
ggplot() + geom_sf(data = Mapa) + geom_sf(data =  Datos, aes(color = species)) + theme_bw()
```

## Agreguemos el tamaño por abundancia

```{r}
ggplot() + geom_sf(data = Mapa) + geom_sf(data =  Datos, aes(color = species, size = Measurement)) + theme_bw()
```


## o un panel por especie

```{r}
ggplot() + geom_sf(data = Mapa) + geom_sf(data =  Datos, aes(size = Measurement)) + theme_bw() + facet_wrap(~species)
```


## Resumen

* Ver video [tidyverse](https://youtu.be/5tjCeFb2oSk)

```{r, echo = FALSE}
Datos %>% as.data.frame() %>% group_by(species) %>% summarise(n = n(), mean = mean(Measurement), max = max(Measurement), min = min(Measurement)) %>% arrange(desc(mean)) %>% kable() %>% kable_styling(bootstrap_options = c("striped", "hover", "condensed")) %>%
  scroll_box(width = "100%", height = "400px")
```

# Ahora a modelar

## Modelemos abundancia de Bombus impatiens

```{r}
B_impatiens <- Datos %>%  dplyr::filter(species == "Bombus impatiens")

ggplot() + geom_sf(data = Mapa) + geom_sf(data =  B_impatiens, aes(size = Measurement)) + theme_bw()
```

## Obtengamos datos climaticos

```{r}
Bioclim <- getData("worldclim", var = "bio", res = 2.5) %>% crop(B_impatiens)
plot(Bioclim)
```

## Que es esto?

[Worlclim capas bioclimáticas](https://www.worldclim.org/data/bioclim.html)

```{r}
Bioclim <- Bioclim[[c(1,7,12,15)]]
plot(Bioclim)
```

# Ahora juntemos las bases de datos

## Extracción de datos en los puntos

```{r}
Clima <- raster::extract(Bioclim, B_impatiens) %>% as.data.frame()
```

```{r, echo = FALSE}
kable(Clima) %>% kable_styling(bootstrap_options = c("striped", "hover", "condensed")) %>%  scroll_box(width = "100%", height = "400px")
```


## Juntamos con abundancia

```{r}
B_impatiens <- B_impatiens %>% bind_cols(Clima)
```

## Veamos relaciones

```{r,echo=FALSE}
For_Plot <- B_impatiens %>% pivot_longer(cols = bio1:bio15, names_to = "Variable") %>% mutate(Variable = fct_relevel(Variable, "bio1", "bio7", "bio12"))

ggplot(For_Plot, aes(x = value, y = Measurement)) + geom_point()  + facet_wrap(~Variable, scales = "free_x") + theme_bw()
```

# A modelar

## LM

```{r}
FitLM <- lm(Measurement ~ bio1 + I(bio1^2) + bio7 + I(bio7^2) + bio12 + I(bio12^2) + bio15+ I(bio15^2), family = poisson , data = B_impatiens)
```

```{r, echo = FALSE}
broom::tidy(FitLM) %>%  kable() %>% kable_styling(bootstrap_options = c("striped", "hover", "condensed")) %>%  scroll_box(width = "100%", height = "400px")
```

## Predecir en un raster

```{r}
Prediccion <- predict(Bioclim, FitLM, type = "response")
plot(Prediccion, colNA = "black")
```

* Que porblema hay acá?


# GLM

## GLM

* Para mas información ver [este video](https://youtu.be/1gLswJR7ZSc) sobre GLMs

```{r}
Fit1 <- glm(Measurement ~ bio1 + I(bio1^2) + bio7 + I(bio7^2) + bio12 + I(bio12^2) + bio15+ I(bio15^2), family = poisson , data = B_impatiens)
```

```{r, echo = FALSE}
broom::tidy(Fit1) %>%  kable() %>% kable_styling(bootstrap_options = c("striped", "hover", "condensed")) %>%  scroll_box(width = "100%", height = "400px")
```

## Predecir en un raster

```{r}
Prediccion <- predict(Bioclim, Fit1, type = "response")
plot(Prediccion, colNA = "black")
```


# Dudas?

## Mapa con SF

```{r}
Prediccion_DF <- Prediccion %>% as("SpatialPixelsDataFrame") %>% as.data.frame() %>% rename(Abundancia = layer)

ggplot() + geom_tile(data = Prediccion_DF, aes(x = x, y = y, fill = Abundancia)) + geom_sf(data = Mapa, alpha = 0) + theme_bw() + scale_fill_viridis_c() + xlab("") + ylab("")
```

## Mapa con los puntos

```{r,eval=FALSE}
ggplot() + geom_tile(data = Prediccion_DF, aes(x = x, y = y, fill = Abundancia)) + geom_sf(data = Mapa, alpha = 0) + geom_sf(data = B_impatiens, aes(size = Measurement)) + theme_bw() + scale_fill_viridis_c(option = "plasma") + theme(legend.position = "bottom") + xlab("") + ylab("")
```

## Mapa con los puntos

```{r, echo=FALSE}
ggplot() + geom_tile(data = Prediccion_DF, aes(x = x, y = y, fill = Abundancia)) + geom_sf(data = Mapa, alpha = 0) + geom_sf(data = B_impatiens, aes(size = Measurement)) + theme_bw() + scale_fill_viridis_c(option = "plasma")  + theme(legend.position = "bottom") + xlab("") + ylab("")
```


