---
title: "Mas detalles de Machine Learning"
author: "Derek Corcoran"
date: "`r format(Sys.time(), '%d/%m, %Y')`"
output:
  ioslides_presentation:
    widescreen: true
    incremental: true
---

```{r setup, include=FALSE}
knitr::opts_chunk$set(echo = FALSE, warning = FALSE, message = FALSE, cache = TRUE, tidy = TRUE, tidy.opts= list(blank = FALSE, width.cutoff = 60))
library(tidyverse)
library(caret)
library(MuMIn)
library(broom)
library(kableExtra)
library(AppliedPredictiveModeling)
library(mlbench)
options("kableExtra.html.bsTable" = T)
```

# Mas detalles de crossvalidation

## Crossvalidation

* Finalidad
    + Simular que hay datos nuevos
* k-fold-n-crossvalidation es bueno cuando el estudio no es temporal
* Hay mas opciones a k-fold-n-crossvalidation
* ¿Que pasa con series de tiempo?

## Veamos con algunnos problemas

```{r, echo=TRUE}
data("BreastCancer")
transparentTheme(trans = .4)
featurePlot(x = BreastCancer[, 2:5], y = BreastCancer$Class, plot = "pairs",
            auto.key = list(columns = 2))
```

## Mas exploración

```{r, echo=FALSE}
featurePlot(x = BreastCancer[, 6:10], 
            y = BreastCancer$Class, 
            plot = "pairs",
            ## Add a key at the top
            auto.key = list(columns = 2))

```

## Separación en Entrenamiento y Prueba

```{r, echo=TRUE}
set.seed(2020)
Index <- createDataPartition(BreastCancer$Class, list = FALSE, p = 0.8)

Train <- BreastCancer[Index,-1]
Test <- BreastCancer[-Index,-1]
```

* Luego preparo el entrenamiento 10 fold repeated Crossvalidation

```{r, echo=TRUE}
fitControl <- trainControl(method = "repeatedcv",
  number = 10,
  repeats = 10)
```

## Entrenamos el modelo

```{r, echo=TRUE, eval=FALSE}
gbmFit1 <- train(Class ~ ., data = Train, 
                 method = "gbm", 
                 trControl = fitControl,
                 verbose = FALSE)
```
* Que error hay?
* Que hacemos?

## Eliminamos los NA si son pocos

```{r, cache=TRUE, echo = TRUE}
BC2 <- BreastCancer[complete.cases(BreastCancer),]
set.seed(2020)
Index <- createDataPartition(BC2$Class, list = FALSE, p = 0.8)

Train <- BC2[Index,-1]
Test <- BC2[-Index,-1]

gbmFit1 <- train(Class ~ ., data = Train, 
                 method = "gbm", 
                 trControl = fitControl,
                 verbose = FALSE)
```

* También podemos imputar (no recomendado)

## Que tal funcionó

```{r, echo=TRUE}
confusionMatrix(data = predict(gbmFit1, Test), reference = Test$Class)
```

## Predicciones

```{r, eval = F, echo=TRUE}
predict(gbmFit1, Test, type = "raw")
predict(gbmFit1, Test, type = "prob")
```


```{r}
Results <- data.frame(Clase = Test$Class, Prediccion = predict(gbmFit1, Test, type = "raw")) %>% mutate(correcto = case_when(Clase == Prediccion ~ "Correcto", Clase != Prediccion ~ "Errado"))

Results <- bind_cols(Results, predict(gbmFit1, Test, type = "prob")) %>% mutate(Dif = abs(benign - malignant)) %>% arrange(desc(Dif))

kable(Results, digits = 3) %>% kable_styling(bootstrap_options = c("striped", "hover")) %>% scroll_box(width = "100%", height = "400px")
```

## Predicciones

```{r}
ggplot(Results, aes(x = correcto, y = Dif)) + geom_boxplot(aes(fill = correcto)) + scale_fill_discrete(name = "Resultado") + xlab("") + theme_bw()
```

# Series de Tiempo

## Series de tiempo

```{r, echo = TRUE}
Contaminacion <- read_csv("https://raw.githubusercontent.com/derek-corcoran-barrios/derek-corcoran-barrios.github.io/master/CursoMultiPres/Capitulo_7/Contaminacion.csv")
```


```{r, cache=T}
kable(Contaminacion, digits = 3) %>% kable_styling(bootstrap_options = c("striped", "hover")) %>% scroll_box(width = "100%", height = "400px")
```

## Explorando datos

```{r}
ggplot(Contaminacion, aes(x = Fecha, y = MP25)) + geom_path() + theme_bw()
```


## Entrenamiento y prueba

* Separamos igual?
* No!!!!!
* Intenamos simular el predecir el futuro

```{r, echo = TRUE}
Train <- Contaminacion %>% dplyr::filter(!(lubridate::year(Fecha) %in% c(2016, 2017)))
Test <- Contaminacion %>% dplyr::filter(lubridate::year(Fecha) %in% c(2016, 2017))
```

## Train Test cont()

```{r}
Contaminacion2 <- Contaminacion %>% mutate(Datos = case_when(lubridate::year(Fecha) %in% c(2016, 2017) ~ "Test",!(lubridate::year(Fecha) %in% c(2016, 2017)) ~ "Train"))

ggplot(Contaminacion2, aes(x = Fecha, y = MP25)) + geom_path(aes(color = Datos)) + theme_bw()
```

##  Separar en bases de datos

* Horizon = Test
* InitialWindow = Train
* Skip = Intervalos

```{r, echo=TRUE}

Graph_Slice <- function(Slices = Slices){
  Slice <- list()
  
  for(i in 1:length(Slices$test)){
    Window <- Train[Slices$train[[i]],] %>% mutate(rep = as.character(i), class = "Window (Train)")
    Horizon <- Train[Slices$test[[i]],] %>% mutate(rep = as.character(i), class = "Horizon (Test)")
    Slice[[i]] <-bind_rows(Window, Horizon)
  }
  
  Slices <- Slice %>% purrr::reduce(bind_rows)
  
  
  ggplot(Slices, aes(x = Fecha, y = MP25)) + geom_path(aes(color = class)) + facet_wrap(~rep) + theme_bw()
}

```


## Veamos como funciona

```{r, echo=TRUE}
Slices <- createTimeSlices(Train$MP25, horizon = 365,
                           initialWindow = 365*3,
                           fixedWindow = T,
                           skip = 365)

Graph_Slice(Slices)
```


# Dudas?

## Probemos

```{r, echo = TRUE, cache= T}
fitControl <- trainControl(method = "timeslice",
  horizon = 365,
  initialWindow = 365*3,
  fixedWindow = T,
  skip = 30)

gbmFitTime <- train(MP25 ~ ., data = Train, 
                   method = "gbm", 
                   trControl = fitControl,
                   verbose = FALSE)
```


## Veamos el resultado

```{r, echo=T}
postResample(pred = predict(gbmFitTime, Test), obs = Test$MP25)
```

```{r}
Train$Pred <- NA
Test$Pred <- predict(gbmFitTime, Test)

Contaminacion2 <- bind_rows(Train, Test) %>% dplyr::filter(!is.na(Pred)) %>% pivot_longer(cols = c(Pred, MP25), names_to = "Datos", values_to = "MP25") %>% mutate(Datos = ifelse(Datos == "MP25", "Observado", "Predicho"))

ggplot(Contaminacion2, aes(x = Fecha, y = MP25)) + geom_path(aes(color = Datos)) + theme_bw()
```

  



## Reproducibilidad

<details><summary>Reproducibility receipt</summary>

```{r}
##
Sys.time()

git2r::repository()

sessionInfo()
```

</details>

## Otra cosa

```{r}
details::details(
     plot(x = mtcars$mpg, y = mtcars$wt),
     summary = 'Plots')
```

