---
title: "Práctico 6 Como formular tu ANOVA"
author: "Derek Corcoran"
date: "`r format(Sys.time(), '%d/%m, %Y')`"
output:
  ioslides_presentation:
    widescreen: true
    incremental: true
    logo: puc_logo.jpg
---


```{r setup, include=FALSE}
knitr::opts_chunk$set(echo = TRUE, warning = FALSE, message = FALSE)
suppressMessages(suppressWarnings(library(tidyverse, quietly = TRUE)))
options("kableExtra.html.bsTable" = T)
library(kableExtra)
```

## ANOVA {.build}

* Muchos ANOVA(s)
    + ANOVA
    + ANOVA factorial o en bloque
    + ANOVA anidado o jerarquico
    + ANOVA desbalanceado
    + al infinito
    
## ANOVA simple {.small .build}

* Varios grupos comparten una variable que creemos que es diferente entre grupos
    + por ejemplo ancho de sepalo puede ser differente entre tres especies de *Iris*
    
```{r}
data(iris)
IRISANOVA <- aov(Sepal.Width ~ Species, data = iris)
summary(IRISANOVA)
```

## ANOVA simple {.small .build}

```{r, echo=FALSE}
ggplot(iris, aes(x = Species, y = Sepal.Width)) + geom_boxplot(aes(fill = Species)) + theme(legend.position = "bottom") + theme_classic()
```


## ANOVA factorial {.small .build}

* Más de un factor puede afectar nuestra variable respuesta
* Además interacciones
* Ejemplo: Economía de combustible en mtcars según si es automático o manual y el número de cilindros que tiene

```{r, echo=FALSE}
mt <- mtcars
mt$am <- ifelse(mt$am == 0, "Automatic", "Manual")
```

```{r}
ANOVA.AUTO <- aov(mpg ~ am + cyl + am:cyl, data = mt)
summary(ANOVA.AUTO)
```


## ANOVA factorial {.build}

```{r, echo = FALSE}
ggplot(mt, aes(x = factor(cyl), y = mpg)) + geom_boxplot(aes(fill = am)) + geom_jitter(aes(color = am)) + xlab("cylinders") + theme_classic() + theme(legend.position = "bottom")
```

## ANOVA factorial {.build}

```{r, echo = FALSE}
mt <- mt %>% group_by(am, cyl) %>% summarise(MeanMPG = mean(mpg), SDMPG = sd(mpg))

ggplot(mt, aes(x = factor(cyl), y = MeanMPG)) + geom_line(aes(color = am))+ geom_errorbar(aes(ymin = MeanMPG - SDMPG, ymax = MeanMPG + SDMPG, color = am), width = 0.2) + geom_point(aes(color = am)) + xlab("cylinders") + theme_classic() + theme(legend.position = "bottom")
```

## Interacciones

```{r, echo = FALSE}
set.seed(2018)
Aa <- data.frame(Resp = rnorm(30, mean = 30, sd = 4), Var1 = "A", Var2 ="a")
set.seed(2017)
Ab <- data.frame(Resp = rnorm(30, mean = 30, sd = 4), Var1 = "A", Var2 ="b")
set.seed(2018)
Ba <- data.frame(Resp = rnorm(30, mean = 20, sd = 4), Var1 = "B", Var2 ="a")
set.seed(2017)
Bb <- data.frame(Resp = rnorm(30, mean = 20, sd = 4), Var1 = "B", Var2 ="b")
set.seed(2018)
Ca <- data.frame(Resp = rnorm(30, mean = 15, sd = 4), Var1 = "C", Var2 ="a")
set.seed(2017)
Cb  <- data.frame(Resp = rnorm(30, mean = 15, sd = 4), Var1 = "C", Var2 ="b")
Var1 <- list(Aa,Ba,Ca,Ab,Bb,Cb)
Var1 <- do.call(rbind, Var1)

SummVar1 <-  Var1 %>%  group_by(Var2, Var1) %>% summarise(MeanResp = mean(Resp), SD =sd(Resp)) %>% mutate(Graph = "A")



set.seed(2018)
Aa <- data.frame(Resp = rnorm(30, mean = 30, sd = 4), Var1 = "A", Var2 ="a")
set.seed(2017)
Ab <- data.frame(Resp = rnorm(30, mean = 20, sd = 4), Var1 = "A", Var2 ="b")
set.seed(2016)
Ba <- data.frame(Resp = rnorm(30, mean = 30, sd = 4), Var1 = "B", Var2 ="a")
set.seed(2018)
Bb <- data.frame(Resp = rnorm(30, mean = 20, sd = 4), Var1 = "B", Var2 ="b")
set.seed(2017)
Ca <- data.frame(Resp = rnorm(30, mean = 30, sd = 4), Var1 = "C", Var2 ="a")
set.seed(2016)
Cb  <- data.frame(Resp = rnorm(30, mean = 20, sd = 4), Var1 = "C", Var2 ="b")
Var2 <- list(Aa,Ba,Ca,Ab,Bb,Cb)
Var2 <- do.call(rbind, Var2)

SummVar2 <-  Var2 %>%  group_by(Var2, Var1) %>% summarise(MeanResp = mean(Resp), SD =sd(Resp)) %>% mutate(Graph = "B")

set.seed(2018)
Aa <- data.frame(Resp = rnorm(30, mean = 30, sd = 4), Var1 = "A", Var2 ="a")
set.seed(2017)
Ab <- data.frame(Resp = rnorm(30, mean = 30, sd = 4), Var1 = "A", Var2 ="b")
set.seed(2016)
Ba <- data.frame(Resp = rnorm(30, mean = 30, sd = 4), Var1 = "B", Var2 ="a")
set.seed(2018)
Bb <- data.frame(Resp = rnorm(30, mean = 20, sd = 4), Var1 = "B", Var2 ="b")
set.seed(2017)
Ca <- data.frame(Resp = rnorm(30, mean = 30, sd = 4), Var1 = "C", Var2 ="a")
set.seed(2016)
Cb  <- data.frame(Resp = rnorm(30, mean = 15, sd = 4), Var1 = "C", Var2 ="b")
Var12 <- list(Aa,Ba,Ca,Ab,Bb,Cb)
Var12 <- do.call(rbind, Var12)

SummVar12 <-  Var12 %>%  group_by(Var2, Var1) %>% summarise(MeanResp = mean(Resp), SD =sd(Resp)) %>% mutate(Graph = "C")


set.seed(2018)
Aa <- data.frame(Resp = rnorm(30, mean = 15, sd = 4), Var1 = "A", Var2 ="a")
set.seed(2017)
Ab <- data.frame(Resp = rnorm(30, mean = 30, sd = 4), Var1 = "A", Var2 ="b")
set.seed(2016)
Ba <- data.frame(Resp = rnorm(30, mean = 20, sd = 4), Var1 = "B", Var2 ="a")
set.seed(2018)
Bb <- data.frame(Resp = rnorm(30, mean = 20, sd = 4), Var1 = "B", Var2 ="b")
set.seed(2017)
Ca <- data.frame(Resp = rnorm(30, mean = 30, sd = 4), Var1 = "C", Var2 ="a")
set.seed(2016)
Cb  <- data.frame(Resp = rnorm(30, mean = 15, sd = 4), Var1 = "C", Var2 ="b")
Var21 <- list(Aa,Ba,Ca,Ab,Bb,Cb)
Var21 <- do.call(rbind, Var21)

SummVar21 <-  Var21 %>%  group_by(Var2, Var1) %>% summarise(MeanResp = mean(Resp), SD =sd(Resp)) %>% mutate(Graph = "D")

DF <- bind_rows(SummVar1, SummVar2, SummVar12, SummVar21)

ggplot(DF,aes(x = Var1, y = MeanResp, group = Var2)) + geom_line(aes(color = Var2)) + geom_point(aes(color = Var2)) + geom_errorbar(aes(ymin = MeanResp - SD, ymax = MeanResp + SD, color = Var2), width = 0.1) + theme_classic() + ylim(c(10,35)) + facet_wrap(~Graph)
```

## Interacciones


```{r, echo = FALSE}
knitr::kable(broom::tidy(aov(Resp ~ Var1 + Var2 + Var1:Var2, data = Var2)), digits = c(0, 0, 2, 2, 2, 5)) %>% kable_styling(bootstrap_options = c("striped", "hover", "condensed", "responsive"), full_width = F)
```

## Interacciones

```{r, echo = FALSE}
ggplot(DF,aes(x = Var1, y = MeanResp, group = Var2)) + geom_line(aes(color = Var2)) + geom_point(aes(color = Var2)) + geom_errorbar(aes(ymin = MeanResp - SD, ymax = MeanResp + SD, color = Var2), width = 0.1) + theme_classic() + ylim(c(10,35)) + facet_wrap(~Graph)
```

## Interacciones

```{r, echo = FALSE}
knitr::kable(broom::tidy(aov(Resp ~ Var1 + Var2 + Var1:Var2, data = Var21)), digits = c(0, 0, 2, 2, 2, 5)) %>% kable_styling(bootstrap_options = c("striped", "hover", "condensed", "responsive"), full_width = F)
```

## Interacciones

```{r, echo = FALSE}
ggplot(DF,aes(x = Var1, y = MeanResp, group = Var2)) + geom_line(aes(color = Var2)) + geom_point(aes(color = Var2)) + geom_errorbar(aes(ymin = MeanResp - SD, ymax = MeanResp + SD, color = Var2), width = 0.1) + theme_classic() + ylim(c(10,35)) + facet_wrap(~Graph)
```

## Interacciones

```{r, echo = FALSE}
knitr::kable(broom::tidy(aov(Resp ~ Var1 + Var2 + Var1:Var2, data = Var12)), digits = c(0, 0, 2, 2, 2, 5)) %>% kable_styling(bootstrap_options = c("striped", "hover", "condensed", "responsive"), full_width = F)
```

## Interacciones

```{r, echo = FALSE}
ggplot(DF,aes(x = Var1, y = MeanResp, group = Var2)) + geom_line(aes(color = Var2)) + geom_point(aes(color = Var2)) + geom_errorbar(aes(ymin = MeanResp - SD, ymax = MeanResp + SD, color = Var2), width = 0.1) + theme_classic() + ylim(c(10,35)) + facet_wrap(~Graph)
```

## Interacciones

```{r, echo = FALSE}
knitr::kable(broom::tidy(aov(Resp ~ Var1 + Var2 + Var1:Var2, data = Var1)), digits = c(0, 0, 2, 2, 2, 5)) %>% kable_styling(bootstrap_options = c("striped", "hover", "condensed", "responsive"), full_width = F)
```

## ANOVA anidado o jerarquico {.small .build}

* Tenemos un factor jerarquicamente dentro de otro 
  + individuos dentro de una especie)
  + hojas dentro de un árbol
  + varias medidas dentro de un mismo individuo
  + en anova si el factor B esta anidado dendtro de A tenemos `A/B`
* Ejemplo individuos en la base de datos CO2

```{r}
ANOVAUptake <- aov(uptake  ~  Type + Treatment + Type/Plant, data=CO2)
summary(ANOVAUptake)
```

## Variables fijas vs aleatoreas {.small .build}

* **Variables fijas:** Se espera que tengan una influencia predecible y sistemática en sobre lo que queremos explicar. Además usan todos los niveles de un factor (Ejemplo genero)
    + Uso en `R`: A + B
* **Variables aleatoreas:** Se espera que su influencia sea impredecible e idiosincratica. Además no se usan todos los niveles de un factor (todos los individuos) A + Error(B)

## Variables fijas vs aleatoreas {.small .build}

```{r}
ANOVAUptake <- aov(uptake  ~  Type + Treatment + Type:Treatment + Error(Type/Plant), data=CO2)
summary(ANOVAUptake)
```


## Más casos y resumen {.small .build}

* Caso hipotético $Y$ es la variable a explicar y todo el resto variables explicativas en la base de datos d
* ANOVA Simple
```{r, eval=FALSE}
aov(Y ~ A + B, data=d)
```
* para agregar interacciones

```{r, eval=FALSE}
aov(Y ~ A + B + A:B, data=d)
```
Igual a

```{r, eval = FALSE}
aov(Y ~ A * B, data=d)
```

## Anovas anidados y variables aleatorias {.small .build}

* B anidado en A

```{r, eval = FALSE}
aov(Y ~ A/B, data=d)
```

* A es una variable aleatoria pero B esta anidada en A

```{r, eval = FALSE}
aov(Y ~ B + Error(A/B), data=d)
```


* B y X interactuan dentro de niveles aleatorios de A

```{r, eval = FALSE}
aov(Y ~ (B*X) + Error(A/(B*X)), data=d)
```
