---
title: "Práctico 2 Análisis exploratorio y el primer anova"
author: "Derek Corcoran"
date: "`r format(Sys.time(), '%d/%m, %Y')`"
output:
  ioslides_presentation:
    widescreen: true
    incremental: true
    logo: puc_logo.jpg
---

```{r, include=FALSE}
knitr::opts_chunk$set(echo = TRUE, warning = FALSE, message = FALSE, cache = TRUE, tidy = TRUE, tidy.opts = list(width.cutoff = 50))
library(tidyverse)
library(broom)
library(kableExtra)
options("kableExtra.html.bsTable" = T)
```


## Actividad 1 Educación en Chile {.build}

```{r setup, include=FALSE}
knitr::opts_chunk$set(echo = FALSE, warning = FALSE, message = FALSE)
suppressMessages(suppressWarnings(library(tidyverse, quietly = TRUE)))
```

* Pueden encontrar la base de datos original en [Data Chile](https://es.datachile.io/geo/chile#education)
* Trataremos de determinar si existen brechas en la Eduacación Chilena por tipo de institución
* Para ello, primero trabajaremos realizando análisis exploratorios
  + Gráficos
  * Tablas resumen
* En la próxima tabla veremos la versión cruda de los datos
* Lo primero que deben hacer es generar una tabla resumen usando el tidyverse (group_by, summarize)
* Recuerden: **mean()** promedio; **sd()** desviacion estándar, **n()** número de muestras

## Educación en Chile {.build}

```{r}
EducacionChile <- read_csv("EducacionChile.csv")
```

```{r, echo = FALSE}
knitr::kable(EducacionChile, caption = "Datos PSU Chile", digits = 2) %>% kable_styling(bootstrap_options = c("striped", "hover", "condensed", "responsive"), full_width = F) %>% scroll_box(width = "900px", height = "400px")

```


## Resumiendo los datos de Chile {.build .small}


```{r, echo=TRUE}
EducacionChileResumen <- group_by(EducacionChile, Administration) %>% summarise(PromedioPSU = mean(Average.PSU), SD.PSU = sd(Average.PSU), N = n())
```

```{r, echo=FALSE}
knitr::kable(EducacionChileResumen, caption = "Promedios totales PSU", digits = 2) %>% kable_styling(bootstrap_options = c("striped", "hover", "condensed", "responsive"), full_width = F)
```

¿Qué podemos decir de estos datos?

## Visualización de datos con ggplot2 (tidyverse) {.build}


* Función para graficar ggplot
* Usaremos el simbolo **+** como usabamos el pipeline
* Aprenderemos dos tipos de gráficos
  + Box plots
  + jitter plots

## Visualización de datos con ggplot2 (tidyverse) {.build .small}

* Primero usamos la función ggplot para determinar la base de datos y variables, las variables siempre van dentro de la función aes

```{r, eval=FALSE, echo=TRUE}
ggplot(MiBaseDeDatos, aes(x = VariableX, y = VariableY)) 
```

* Luego agregamos el tipo de gráfico que queremos para nuestra figura usando el **+** como pipeline

```{r, eval=FALSE, echo=TRUE}
ggplot(MiBaseDeDatos, aes(x = VariableX, y = VariableY)) + geom_boxplot()
```

## Visualización de datos con ggplot2 {.build .small}

<div style="float: left; width: 40%;">

```{r, echo=TRUE}
ggplot(EducacionChile, aes(x = Administration, y = Average.PSU)) + geom_boxplot()
```

</div>

<div style="float: right; width: 60%;">


## Visualización de datos con ggplot2 {.build .small}


* Box plot
    + Mediana (linea grueza)
    + Caja (Cuantiles 25% y 75%)
    + Bigotes (intervalo de confianza del 95%)
    + Puntos Outlayers
* ¿Qué nos dice esto de los datos?

## Visualización de datos con ggplot2 {.build .small}


<div style="float: left; width: 40%;">

```{r, echo=TRUE}
ggplot(EducacionChile, aes(x = Administration, y = Average.PSU)) + geom_boxplot() + geom_jitter()
```


</div>

<div style="float: right; width: 60%;">


## Visualización de datos con ggplot2 {.build .small}


* Jitter plot
    + agrega puntos de cada observación

</div>


## Actividad 2 Captación de CO2 en plantas {.build}

Utilizaremos base de datos CO2 que esta en R


* **Plant**: Identidad de cada planta
* **Type**: Variedad de la planta (subespecie Quebec o Mississippi)
* **Treatment**: Tratamiento de la planta, algunas fueron enfriadas la noche anterior (Chilled)
* **conc**: Concentración ambiental de $CO_2$
* **Uptake**: Captación de $CO_2$ para cada planta en cada día

## Captación de CO2 en plantas {.build}

¿Hay diferencias entre la captación de $CO_2$ en plantas tratadas y no tratadas?

* Genere tablas resumenes que le permitan explorar esta pregunta
    + ¿Existen variables que puedan confundir el resultado? ¿como trataría los datos para lidiar con esto?
* Generar gráficos exploratorios para contestar esta pregunta


## Captación de CO2 en plantas (Tablas) {.build .small}

```{r, echo = TRUE}
data("CO2")
Co2 <- CO2 %>% group_by(Treatment) %>% summarise(PromedioCO2 = mean(uptake), SD.CO2 = sd(uptake), N = n())
```

```{r, echo = FALSE}
knitr::kable(Co2, digits = 2) %>% kable_styling(bootstrap_options = c("striped", "hover", "condensed", "responsive"), full_width = F)
```


## Captación de CO2 en plantas (Tablas) {.build .small}

```{r, echo = TRUE}
Co2Real <- CO2 %>% group_by(Plant, Type, Treatment) %>% summarise(PromedioCO2 = mean(uptake))
```

```{r, echo=FALSE}
knitr::kable(Co2Real, digits = 2) %>% kable_styling(bootstrap_options = c("striped", "hover", "condensed", "responsive"), full_width = F)
```

## Captación de CO2 en plantas (Tablas) {.build .small}

```{r, echo = TRUE}
Co2Resumen <- Co2Real %>% group_by(Treatment) %>% summarise(SD.CO2 = sd(PromedioCO2), PromedioCO2 = mean(PromedioCO2), N = n())
```

```{r, echo=FALSE}
knitr::kable(Co2Resumen, digits = 2) %>% kable_styling(bootstrap_options = c("striped", "hover", "condensed", "responsive"), full_width = F)
```

## Captación de CO2 en plantas (Tablas) {.build .small}

```{r, echo = TRUE}
Co2Resumen <- Co2Real %>% group_by(Treatment, Type) %>% summarise(SD.CO2 = sd(PromedioCO2), PromedioCO2 = mean(PromedioCO2), N = n())
```

```{r, echo=FALSE}
knitr::kable(Co2Resumen, digits = 2) %>% kable_styling(bootstrap_options = c("striped", "hover", "condensed", "responsive"), full_width = F)
```

## Captación de CO2 en plantas (Gráficos) {.build .small}


```{r, echo=TRUE}
ggplot(CO2, aes(x = Treatment, y = uptake)) + geom_boxplot() + geom_jitter()
```

## Captación de CO2 en plantas (Gráficos)


```{r, echo=TRUE}
ggplot(CO2, aes(x = Treatment, y = uptake)) + geom_boxplot(aes(fill = Type)) + geom_jitter(aes(color = Type))
```

## Captación de CO2 en plantas (Gráficos) {.build .small}

```{r, echo=TRUE}
ggplot(Co2Real, aes(x = Treatment, y = PromedioCO2)) + geom_boxplot() + geom_jitter()
```

## Captación de CO2 en plantas (Gráficos) {.build .small}


```{r, echo=TRUE}
ggplot(Co2Real, aes(x = Treatment, y = PromedioCO2)) + geom_boxplot(aes(fill = Type)) + geom_jitter(aes(color = Type))
```


## Ahora un anova pero antes...

Entendamos como funciona usando un [simulador de anova](http://www.derek-corcoran-barrios.com/AyduantiaStats/_book/Explorando.html#antes-de-empezar-a-entender-el-anova)

<iframe src="http://admin.derek-corcoran-barrios.com/shiny/rstudio/sample-apps/Lite/?showcase=0" width="672" height="1500px">
</iframe>


## Captación de CO2 en plantas (Mi primer ANOVA) {.build .small}

* Funcion *aov(y ~ x, data = MisDatos)*
* Esto se debe leer como y explicado por x. (siempre leer *~* explicado por)

```{r, echo = TRUE}
Primer.Anova <- aov(PromedioCO2 ~ Treatment, data = Co2Real)
summary(Primer.Anova)
```

## Captación de CO2 en plantas (Mi primer ANOVA) {.build .small}

```{r, echo = TRUE}
Primer.Anova <- aov(PromedioCO2 ~ Treatment + Type, data = Co2Real)
summary(Primer.Anova)
```
