---
title: "Introducción a Sistemas de Información Geográfica"
author: "Derek Corcoran"
date: "`r format(Sys.time(), '%d/%m, %Y')`"
output:
  ioslides_presentation:
    widescreen: true
    incremental: true
---

```{r setup, include=FALSE}
knitr::opts_chunk$set(echo = FALSE, warning = FALSE, message = FALSE, cache = FALSE, tidy = TRUE, tidy.opts= list(blank = FALSE, width.cutoff = 60))
  library(leaflet)
  library(sf)
  library(tidyverse)
  library(rgdal)
  library(raster)
  library(rasterVis)
  library(rworldxtra)
  library(tidyverse)

library(gridExtra)
library(kableExtra)
options("kableExtra.html.bsTable" = T)
```

# Que es el SIG

## Sistema de Información Geográfica {.build}

* Representación de datos de forma espacial
* Muchos tipos de datos
    + Datos de captura remota (Satelites lidar)
    + Datos modelados (Modelos Distribución de Especies)
    + Datos de expertos
    + Planes futuros (Panificación territorial)
    + Mapas de fantasía (Tierra Media, Westeros)
* Dos formatos principales
    + Datos Vectoriales (Shapefiles)
    + Datos en grilla (Rasters)

## Datos Vectoriales

* Shapefiles
* Puntos (Ciudades, presencias de especies, sucesos, sitios de muestreo)
* Lineas (Ríos, Carreteras, Caminos, Senderos)
* Polígonos (Países, Regiones, Lagos)
* Paquetes (sf, sp, raster)

## Ejemplos datos vectoriales

```{r, echo = TRUE}
library(sf)
library(tidyverse)
library(rworldxtra)
data("countriesHigh")
Mundo <- st_as_sf(countriesHigh)

ggplot() + geom_sf(data = Mundo, aes(fill = POP_EST))
```

## Ejemplos datos vectoriales (cont.)

```{r, echo = TRUE}
ggplot() + geom_sf(data = Mundo, aes(fill = continent))
```


## Elegir parte de datos vectoriales

```{r, echo = TRUE}
Africa <- Mundo %>% dplyr::filter(continent == "Africa")
ggplot() + geom_sf(data = Africa, aes(fill = POP_EST))
```


## Modificar datos vectoriales

```{r, echo = T}
Africa <- Africa %>% mutate(Poblacion_mill = POP_EST/1000000)
ggplot() + geom_sf(data = Africa, aes(fill = Poblacion_mill)) + theme_bw() + scale_fill_viridis_c()
```

## Modificar datos vectoriales (Cont.)


```{r, echo = T}
Africa <- Africa %>% mutate(PIB_per_Cap = GDP_MD_EST/POP_EST)
ggplot() + geom_sf(data = Africa, aes(fill = PIB_per_Cap)) + theme_bw()
```

## Exportar y leer datos vectoriales

```{r, echo = T}
Africa <- Africa %>% dplyr::select(NAME, Poblacion_mill, PIB_per_Cap, GLOCAF)
write_sf(Africa, "Africa.shp")
Africa2 <- read_sf("Africa.shp")
ggplot() + geom_sf(data = Africa2, aes(fill = GLOCAF)) + theme_dark() 
```


## Algunas bases de datos vectoriales

* [Datos vectoriales del mundo](http://www.diva-gis.org/gdata)
* [Datos vectoriales de Chile](https://www.bcn.cl/siit/mapas_vectoriales)


## Algunas bases de datos vectoriales

* En raster función `getData("GADM")`

```{r, echo = T}
Peru <- getData(name = "GADM", country = "PER", level = 1) %>% st_as_sf()
ggplot() + geom_sf(data = Peru) + theme(legend.position = "none")
```


# Raster

## Datos en grilla

* Como una foto
* Cada pixel tiene ciertas caracteristicas (Resolución, Proyección, Unidades)

```{r, echo = T}
Prec <- getData("worldclim", res = 10, var = "prec") 
Prec
```


## Precipitacion

```{r, echo = T}
plot(Prec)
```


## Subset de stacks

```{r, echo =T}
Invierno <- Prec[[c(6,7,8)]]

plot(Invierno)
```

## Operaciones Simples

```{r, echo = T}
Total_inv <- Prec[[1]] + Prec[[2]] + Prec[[3]]
plot(Total_inv)
```

## O resumen total

```{r, echo = T}
PP_Total <- sum(Prec)
plot(PP_Total)
```


## Cortar un raster (En base a otro mapa)

```{r, echo = T, echo = T, echo = T}
Raster_Africa <- PP_Total %>% crop(Africa)
plot(Raster_Africa)
```

## Exportar y leer un raster

```{r, echo = T}
writeRaster(Raster_Africa, "PP_Africa.tif", overwrite = T)
AfricaRast2 <- raster("PP_Africa.tif")
```




## Exportar y leer un raster

```{r, echo = T}
plot(AfricaRast2)
```


## Proyecciones y por que importan

```{r}
Area <- area(AfricaRast2) %>% mask(Africa)
plot(Area)
```

## Proyecciones

```{r, echo = T}
proj4string(AfricaRast2)
```


* Supongamos que el gráfico anterior fuera de diversidad
    + Tiene sentido comparar diversidad de especies en celdas de áreas diferentes?
* [Projection wizard](https://projectionwizard.org/)
* Además por presentación

## Reproyectar a equal area

```{r, echo=T}
newproj <- "+proj=laea +lon_0=18.28125 +lat_0=0 +datum=WGS84 +units=km +no_defs"
Africa_igual <- projectRaster(AfricaRast2, crs=newproj)
plot(Africa_igual)
```

## La prueba

```{r}
Area <- area(Africa_igual) %>% mask(Africa_igual)
plot(Area)
```


# Graficar juntos

## Graficar rasters y shapefiles juntos

```{r, echo = T}
Africa_DF <- AfricaRast2 %>% as("SpatialPixelsDataFrame") %>% as.data.frame()
Africa_DF <- Africa_DF %>% rename(Prec = PP_Africa)
ggplot() + geom_tile(data = Africa_DF, aes(x = x, y = y, fill = Prec)) + geom_sf(data = Africa, alpha = 0) + theme_bw() + scale_fill_viridis_c()
```

## Graficar rasters y shapefiles juntos

```{r, echo = T}
ggplot() + geom_tile(data = Africa_DF, aes(x = x, y = y, fill = Prec)) + geom_sf(data = Africa, alpha = 0)  + coord_sf(crs = "+proj=laea +lon_0=18.28125 +lat_0=0 +datum=WGS84 +units=km +no_defs")+ theme_bw() + scale_fill_viridis_c()
```

# Mas preguntas?

```{r, echo = F, results='hide'}
file.remove("PP_Africa.tif")
file.remove("Africa.dbf")
file.remove("Africa.prj")
file.remove("Africa.shp")
file.remove("Africa.shx")
file.remove("gadm36_PER_1_sp.rds")
```