---
title: "Anova de medidas repetidas"
author: "Derek Corcoran"
date: "`r format(Sys.time(), '%d/%m, %Y')`"
output:
  ioslides_presentation:
    widescreen: true
    incremental: true
    logo: puc_logo.jpg
---

```{r, include=FALSE}
knitr::opts_chunk$set(echo = FALSE, warning = FALSE, message = FALSE)
suppressMessages(suppressWarnings(library(tidyverse, quietly = TRUE)))
options("kableExtra.html.bsTable" = T)
library(kableExtra)
```

# Anova de medidas repetidas

## Anova de medidas repetidas {.build}

Cuando lo usamos:

  * Hay hipotesis del cambio de la variable respuesta en el tiempo
  * No sabemos como pero sospechamos que la variable respuesta cambia en el tiempo
  * Cambios no predecibles en el tiempo
    
## Ejemplo 1 {.build}

  * 50 pollos
  * 4 dietas
  * 12 tiempos
  * Cual dieta aumenta mas el peso de los pollos

```{r, echo=FALSE, fig.height=4}
library(tidyverse)
data("ChickWeight")
ggplot(ChickWeight, aes(x = Time, y = weight, group = Chick))+ geom_point(aes(color = Diet)) + geom_path(aes(color = Diet)) + theme_classic()
```

## Preguntas iniciales {.build}

  * ¿Podemos hacer un diseño factorial $Dieta \times Tiempo$?
    + No para hacer eso necesitamos distintos individuos para cada tiempo
  * ¿Se ve una interacción entre tiempo y tratamiento?
    + No, son aproximadamente paralelos

## Para ver bien 

```{r, echo=FALSE, fig.height=4}
ggplot(ChickWeight, aes(x = Time, y = weight, group = Chick))+ geom_point(aes(color = Diet)) + geom_path(aes(color = Diet)) + facet_wrap(~Diet) + theme_classic()
```

# Como calculamos el ANOVA de medidas repetidas

## Opción 1a

```{r, echo = TRUE}
MyReapeted <- aov(weight ~ Diet + Error(Chick/Time), data = ChickWeight)
summary(MyReapeted)
```

## Opción 1b

```{r, echo = TRUE}
MyReapeted <- aov(weight ~ Diet*Time + Error(Chick/Time), data = ChickWeight)
summary(MyReapeted)
```

## Opción 2a

```{r, echo = TRUE}
library(lme4)
library(lmerTest)

MyReapeted2 <- lmer(weight ~ Diet + (1|Chick), data = ChickWeight)

anova(MyReapeted2)
```

## Opción 2b

```{r, echo = TRUE}
library(lme4)
library(lmerTest)

MyReapeted2 <- lmer(weight ~ Diet*Time + (1|Chick), data = ChickWeight)

anova(MyReapeted2)
```

# Estimación de parámetros

## Modelo lineal simple {.build}

$$y = \beta X_1 + c_1$$
```{r, echo = TRUE}
Fit1 <- lm(mpg~hp, data = mtcars)
```

```{r}
kable(broom::tidy(Fit1), digits = 3) %>% kable_styling("striped")
```

* Cuanto gasta un auto con 150 hp?

```{r, echo = TRUE}
150*-0.068 + 30.099
```

## Estimación por mínimos cuadrados

¿Que es el error? **¿Por qué al cuadrado??** Actividad shiny

$$Observado(puntos) - Predicho(linea)$$

```{r}
library(knitr)
include_app(url = "http://admin.derek-corcoran-barrios.com/shiny/rstudio/sample-apps/Shiny1/", height = "800px")
```

## Intervalo de confianza del estimador {.build}

$$\bar{Y} - SE \times t_{[0.05;n-1]} \leq \mu \leq \bar{Y} + SE \times t_{[0.05;n-1]}$$
```{r, echo = T}
kable(broom::tidy(Fit1), digits = 3) %>% kable_styling("striped")
```

```{r, echo = T}
Low <- 30.099 - 1.634 * qt(0.975, df = nrow(mtcars) - 2)
High <- 30.099 + 1.634 * qt(0.975, df = nrow(mtcars) - 2)
```


## Intervalo de confianza del estimador {.build}

```{r, eval=FALSE, echo = TRUE}
broom::tidy(Fit1, conf.int = T)
```

```{r}
kable(broom::tidy(Fit1, conf.int = T)
, digits = 3) %>% kable_styling("striped")
```
