---
title: "Regresiones lineales e interacciones"
author: "Derek Corcoran"
date: "`r format(Sys.time(), '%d/%m, %Y')`"
output:
  ioslides_presentation: 
    incremental: yes
    widescreen: yes
---

```{r setup, include=FALSE}
knitr::opts_chunk$set(echo = TRUE, warning = FALSE, message = FALSE, cache = FALSE, tidy = TRUE, tidy.opts = list(width.cutoff = 50))
library(tidyverse)
library(broom)
library(kableExtra)
library(knitr)
library(patchwork)
library(equatiomatic)
options("kableExtra.html.bsTable" = T)
```

## Volvamos a los modelos lineales {.smaller .build}

```{r, echo = T}
data("mtcars")
Modelo1 <- lm(mpg ~ wt, data = mtcars)
```


```{r, echo = F, results='asis'}
equatiomatic::extract_eq(Modelo1, use_coefs = TRUE, wrap = T)
```

* Mas de una variable

```{r, echo = T}
data("mtcars")
Modelo2 <- lm(mpg ~ wt + hp, data = mtcars)
```


```{r, echo = F, results='asis'}
equatiomatic::extract_eq(Modelo2, use_coefs = TRUE, wrap = T)
```

* wt = 3, hp = 150

```{r}
37.23 - 3.88*3 - 0.03*150
```

## Tambien para variables categóricas {.smaller .build}

```{r}
mt <- mtcars %>% mutate(am = ifelse(am == 0, "Automatic", "Manual"))

Modelo3 <- lm(mpg ~ am, data = mt)
```

```{r, echo = F, results='asis'}
equatiomatic::extract_eq(Modelo3, use_coefs = TRUE, wrap = T)
```

* ${am}_{Manual}$ en una variable binaria, si am es = "Manual" es 1, si no es 0
* Si un auto es manual entonces:

```{r}
17.15 + 7.24*1
```

* Si un auto es automático entonces:

```{r}
17.15 + 7.24*0
```

## O ambas

```{r}
Modelo4 <- Modelo3 <- lm(mpg ~ am + wt, data = mt)
```

```{r, echo = F, results='asis'}
equatiomatic::extract_eq(Modelo4, use_coefs = TRUE, wrap = T)
```

* am = "automatico", wt = 3

```{r}
37.32 - 0.02*0 + 5.35*3
```

* am = "manual", wt = 3

```{r}
37.32 - 0.02*0 + 5.35*3
```




## Formula lm con interacciones {.build}

Supongamos que tenemos dos variables $X_1$ categorica e $X_2$ es continua

* $C_0$ Intercepto
* $C_1$ modificador de intercepto para nivel 1
* $\beta_1$ pendiente de argumento 1

$$y = \beta_1X_1 + \beta_2X_2 + \beta_3X_1X_2 + C_0 + C_1$$


## Algunas especificaciones de un modelo lineal

```{r, echo = FALSE}
ggplot(ChickWeight, aes(x = Time, y = weight, group = Chick)) + geom_line(aes(color = Diet)) + geom_point(aes(color = Diet)) + theme_classic()
DF <- expand.grid(Diet = as.factor(c(1,2,3,4)), Time = 0:24)
```

## Cambio intercepto pero no pendiente

```{r}
fit1 <- lm(weight ~ Time + Diet, data=ChickWeight)
```

```{r, echo=FALSE}
DF$Pred <- predict(fit1, DF)
DF$SE <- predict(fit1, DF, se.fit = T)$se.fit
ggplot(DF, aes(x = Time, y = Pred)) + geom_ribbon(aes(ymin = Pred -SE,ymax = Pred + SE, fill = Diet), alpha = 0.5)+ geom_line(aes(color = Diet)) + theme_classic()
```

## Parametros {.build}

```{r, echo = FALSE}
kable(tidy(fit1)) %>% kable_styling(bootstrap_options = c("striped", "hover"), font_size = 20)
```

## Calculemos {.smaller .build}

```{r, echo = F, results='asis'}
equatiomatic::extract_eq(fit1, use_coefs = TRUE, wrap = T)
```

```{r, echo=F}
D <-  data.frame(Time = c(0, 0, 4, 4), Diet = as.factor(c(1,4,1, 4))) %>% t %>% as.data.frame()
colnames(D) <- c("", "", "", "")
kable(D) %>% kable_styling(bootstrap_options = c("striped", "hover"), font_size = 20, full_width = F)
```

```{r}
(8.75*0) + 10.92 + (0*16.17) + (0*36.5) + (0*30.23)
```

```{r}
(8.75*0) + 10.92 + (0*16.17) + (0*36.5) + (1*30.23)
```

```{r}
(8.75*4) + 10.92 + (0*16.17) + (0*36.5) + (0*30.23)
```

```{r}
(8.75*4) + 10.92 + (0*16.17) + (0*36.5) + (1*30.23)
```

## Cambio Pendiente pero no intercepto

```{r}
fit2 <- lm(weight ~ Time + Time:Diet, data=ChickWeight)
```

```{r, echo=FALSE}
DF$Pred <- predict(fit2, DF)
DF$SE <- predict(fit2, DF, se.fit = T)$se.fit
ggplot(DF, aes(x = Time, y = Pred)) + geom_ribbon(aes(ymin = Pred -SE,ymax = Pred + SE, fill = Diet), alpha = 0.5)+ geom_line(aes(color = Diet))+ theme_classic()
```

## Parametros

```{r, echo = FALSE}
kable(tidy(fit2)) %>% kable_styling(bootstrap_options = c("striped", "hover"), font_size = 20)
```

## Calculemos {.smaller}

```{r, echo = F, results='asis'}
equatiomatic::extract_eq(fit2, use_coefs = TRUE, wrap = T)
```

* Nuevos datos

```{r, echo=F}
D <-  data.frame(Time = c(3, 4), Diet = as.factor(c(1,4)))
kable(D) %>% kable_styling(bootstrap_options = c("striped", "hover"), font_size = 20, full_width = F)
```
```{r}
(7.05*3) + (3*0*1.61) + (3*0*3.74) + (3*0*2.86) + 27.86
```

```{r}
(7.05*4) + (4*0*1.61) + (4*0*3.74) + (4*1*2.86) + 27.86
```

# Dudas?

## Cambio Pendiente e intercepto

```{r}
fit3 <- lm(weight ~ Time*Diet, data=ChickWeight)
```

```{r, echo=FALSE}
DF$Pred <- predict(fit3, DF)
DF$SE <- predict(fit3, DF, se.fit = T)$se.fit
ggplot(DF, aes(x = Time, y = Pred)) + geom_ribbon(aes(ymin = Pred -SE,ymax = Pred + SE, fill = Diet), alpha = 0.5)+ geom_line(aes(color = Diet))+ theme_classic()
```

## Parametros

```{r, echo = FALSE}
kable(tidy(fit3)) %>% kable_styling(bootstrap_options = c("striped", "hover"), font_size = 20)
```

## Calculemos {.smaller}

```{r, echo = F, results='asis'}
equatiomatic::extract_eq(fit3, use_coefs = TRUE, wrap = T)
```

```{r, echo=F}
D <-  data.frame(Time = c(3, 4), Diet = as.factor(c(1,4)))
kable(D) %>% kable_styling(bootstrap_options = c("striped", "hover"), font_size = 20, full_width = F)
```

```{r}
(6.84*3) + (3*0*1.77) + (3*0*4.58) + (3*0*2.87) + 30.93 + (-2.3*0) + (-12.7*0) + (-0.14*0)
```

```{r}
(6.84*4) + (4*0*1.77) + (4*0*4.58) + (4*1*2.87) + 30.93 + (-2.3*0) + (-12.7*0) + (-0.14*1)
```

## CO2



```{r,echo=F}
kable(CO2) %>% kable_styling(bootstrap_options = c("striped", "hover")) %>% scroll_box(height = "300px", width = "800px")
```

## Como se ve

```{r, echo = F}
ggplot(CO2, aes(x = conc, y = uptake)) + geom_point(aes(color = Type, shape = Treatment)) +
  geom_path(aes(color = Type, lty = Treatment, group = Plant)) + theme_bw()
```

# Forma

## Forma

```{r, echo = F}

DF <- data.frame(x = 1:100)

A <- ggplot(DF, aes(x = x)) + geom_function(fun = function(x) 2 + x) + ggtitle("y ~ x") +
  theme(axis.title.x=element_blank(),
        axis.text.x=element_blank(),
        axis.ticks.x=element_blank(),
        axis.title.y=element_blank(),
        axis.text.y=element_blank(),
        axis.ticks.y=element_blank())
B <- ggplot(DF, aes(x = x)) + geom_function(fun = function(x) 50 + -0.5*x^2 + 50*x) + ggtitle("y ~ x + I(x^2)") +
  theme(axis.title.x=element_blank(),
        axis.text.x=element_blank(),
        axis.ticks.x=element_blank(),
        axis.title.y=element_blank(),
        axis.text.y=element_blank(),
        axis.ticks.y=element_blank())
C <- ggplot(DF, aes(x = x)) + geom_function(fun = function(x) 50 + 0.5*x^2 + -50*x) + ggtitle("y ~ x + I(x^2)") +
  theme(axis.title.x=element_blank(),
        axis.text.x=element_blank(),
        axis.ticks.x=element_blank(),
        axis.title.y=element_blank(),
        axis.text.y=element_blank(),
        axis.ticks.y=element_blank())
D <- ggplot(DF, aes(x = x)) + geom_function(fun = function(x) 50 + -0.5*x^2) + ggtitle("y ~I(x^2)") +
  theme(axis.title.x=element_blank(),
        axis.text.x=element_blank(),
        axis.ticks.x=element_blank(),
        axis.title.y=element_blank(),
        axis.text.y=element_blank(),
        axis.ticks.y=element_blank())
E <- ggplot(DF, aes(x = x)) + geom_function(fun = function(x) 50 + 0.5*x^2) + ggtitle("y ~I(x^2)") +
  theme(axis.title.x=element_blank(),
        axis.text.x=element_blank(),
        axis.ticks.x=element_blank(),
        axis.title.y=element_blank(),
        axis.text.y=element_blank(),
        axis.ticks.y=element_blank())
G <- ggplot(DF, aes(x = x)) + geom_function(fun = function(x)  -76 + 17*log(x) + -0.02*x) + ggtitle("y ~ x + I(log(x))") +
  theme(axis.title.x=element_blank(),
        axis.text.x=element_blank(),
        axis.ticks.x=element_blank(),
        axis.title.y=element_blank(),
        axis.text.y=element_blank(),
        axis.ticks.y=element_blank())

(A + B + C) / (D + E + G)
```

# A que se parece?

## CO2 {.build}

```{r}
Model <- lm(uptake ~ conc + I(log(conc)) + Treatment + Type, data = CO2)
```

```{r, echo = F}
kable(tidy(Model), digits = 3) %>% kable_paper()
```
## Veamos

```{r, echo = F}
sjPlot::plot_model(Model, type = "pred", terms = c("conc" , "Treatment", "Type"))
```



## Hay interacción?

```{r, echo = F}
ggplot(CO2, aes(x = conc, y = uptake)) + geom_point(aes(color = Type, shape = Treatment)) +
  geom_path(aes(color = Type, lty = Treatment, group = Plant)) + theme_bw()
```

## Interaccion

```{r}
Model2 <- lm(uptake ~ conc + I(log(conc)) + Treatment*Type, data = CO2)
```

```{r, echo = F}
kable(tidy(Model2), digits = 3) %>% kable_paper()
```

## Veamos

```{r, echo = F}
sjPlot::plot_model(Model2, type = "pred", terms = c("conc" , "Treatment", "Type"))
```