---
title: "Clase 2 Promediar modelos o elegir el mejor?"
author: "Derek Corcoran"
date: "`r format(Sys.time(), '%d/%m, %Y')`"
output:
  ioslides_presentation:
    widescreen: true
    incremental: true
---

```{r setup, include=FALSE}
knitr::opts_chunk$set(echo = TRUE, warning = FALSE, message = FALSE, tidy = TRUE, cache = TRUE)
library(tidyverse)
library(MuMIn)
library(kableExtra)
options("kableExtra.html.bsTable" = T)
```

# ¿Como decidimos que modelo elegimos para explicar mejor un fenomeno?

## Que es lo que no nos permite la inferencia multimodelo {.build}

* Arreglar un estudio mal diseñado
* Predecir en base a variables no relacionadas
* Darnos una receta

## Para que nos sirve la inferencia multimodelo {.build}

* Seleccionar el o los modelos **más parsimoniosos** entre varios en competencia
    + No el que predice más
* Nos entrega estrategia para seleccionar modelos
    
## Que necesitamos para realizar inferencia multimodelo {.build}

* Buen diseño de muestreo/experimental
* Generación cuidadosa de hipótesis
* Selección adecuada de variables para distinguir entre hipótesis


## Paquete MuMIn

Multi Moldel Inference

```{r}
data("mtcars")

fit1 <- lm(mpg ~ carb + cyl, data = mtcars)
fit2 <- lm(mpg ~cyl + wt, data = mtcars)
fit3 <- lm(mpg ~am + qsec + wt, data = mtcars)
fit4 <- lm(mpg ~carb + cyl + wt, data = mtcars)
fit5 <- lm(mpg ~am + carb + cyl + qsec + wt, data = mtcars)
fit6 <- lm(mpg ~am + carb + cyl + hp + qsec, data = mtcars)

models <- list(fit1, fit2, fit3, fit4, fit5, fit6)
```

## Paquete MuMIn (model.sel)

```{r}
Select <- model.sel(models)
```

```{r, echo = FALSE}
as.data.frame(Select) %>%  mutate(weight = as.numeric(weight)) %>% kable(digits = 2) %>%  kable_styling(bootstrap_options = c("striped", "hover", "condensed"), full_width = F, font_size = 20)
```

* ¿Que modelos seleccionamos?

## ¿Pesos de Akaike? {.build}

* Suman uno
* A mayor peso, mejor modelo
* Dependen del número de modelos

```{r}
Selected <- subset(Select, delta <= 2)
```

```{r, echo = FALSE}
as.data.frame(Selected) %>%  mutate(weight = as.numeric(weight)) %>% kable(digits = 2) %>%  kable_styling(bootstrap_options = c("striped", "hover", "condensed"), full_width = F, font_size = 20)
```

```{r, echo = FALSE}
as.data.frame(Select[1:2,]) %>%  mutate(weight = as.numeric(weight)) %>% kable(digits = 2) %>%  kable_styling(bootstrap_options = c("striped", "hover", "condensed"), full_width = F, font_size = 20)
```

## ¿Hemos seleccionado 3 modelos ahora que? {.build .small}

* Seleccionar el mejor modelo

```{r, eval=F}
BestModel <- get.models(Select, 1)[[1]]
broom::glance(BestModel)
```

```{r, echo=F}
BestModel <- get.models(Select, 1)[[1]]
broom::glance(BestModel) %>% kable(digits = 2) %>%   kable_styling(bootstrap_options = c("striped", "hover", "condensed"), full_width = F)
```


## Mejor modelo {.build}

```{r, eval=F}
broom::tidy(BestModel)
```

```{r, echo = F}
broom::tidy(BestModel) %>% kable(digits = 2) %>%   kable_styling(bootstrap_options = c("striped", "hover", "condensed"), full_width = F)
```

* ¿p no es significativo?
    + ¡¡¡¡No importa!!!!

# Promediar modelos

## Promediar modelos usando MuMIn {.build}

* Trabajemos con el numero de cilindros

```{r}
S <- as.data.frame(Selected)
S <- as.data.frame(Selected) %>% select(cyl, weight)
```

```{r, echo = FALSE}
S %>% kable(digits = 2) %>%   kable_styling(bootstrap_options = c("striped", "hover", "condensed"), full_width = F)
```

* Dos métodos **full** y **subset**

## Metodo full {.build}

$$\hat{\theta} = \sum_{i=1}^R w_i \times \theta_i$$

```{r}
S_full <- S
S_full$cyl <- ifelse(is.na(S_full$cyl), 0, S_full$cyl)
S_full <- S_full %>% mutate(Theta_i = cyl*weight)
```

```{r, echo=F}
S_full %>% kable(digits = 2) %>%   kable_styling(bootstrap_options = c("striped", "hover", "condensed"), full_width = F, font_size = 20)
```

```{r}
Cyl_hat <- sum(S_full$Theta_i)
```

```{r, echo=F}
Cyl_hat
```


## Método subset {.build}

$$\hat{\theta} =  \frac{\sum_{i=1}^Rw_i \times \theta_i}{\sum_{i=1}^Rw_i}$$

```{r}
S_sub <- S %>% filter(!is.na(cyl))

S_sub <- S_sub %>% mutate(Theta_i = cyl*weight)
```

```{r, echo=F}
S_sub %>% kable(digits = 2) %>%   kable_styling(bootstrap_options = c("striped", "hover", "condensed"), full_width = F, font_size = 20)
```

```{r}
Cyl_hat <- sum(S_sub$Theta_i)/sum(S_sub$weight)
```

```{r, echo=F}
Cyl_hat
```


## MuMIn

```{r}
AverageModel  <- model.avg(Select, subset = delta < 2, fit = T)
```

```{r, eval = FALSE}
AverageModel$coefficients
```

```{r, echo = FALSE}
as.data.frame(AverageModel$coefficients) %>% kable(digits = 2) %>%   kable_styling(bootstrap_options = c("striped", "hover", "condensed"), full_width = F)
```


## Comparemos modelos

```{r, echo=FALSE}
DF <- data.frame(am = rep(c(0,1), each = 30), qsec = rep(mean(mtcars$qsec), 60), wt = rep(seq(from = min(mtcars$wt), to = max(mtcars$wt), length.out = 30),2), cyl= rep(median(mtcars$cyl), 60), carb= rep(median(mtcars$carb), 60))

DF2 <- DF %>% mutate(best = predict(BestModel, DF), Full = predict(AverageModel, DF, full = T), Subset = predict(AverageModel, DF, full = F)) %>% select(am, wt, best, Full, Subset) %>% mutate(am = case_when(am == 0 ~ "Automatico",am == 1 ~ "Manual")) %>% gather(key = Tipo, value = Pred, -am, -wt)

ggplot(DF2, aes(x = wt, y = Pred)) + geom_line(aes(color= Tipo, lty = am)) + theme_classic()
```

## Comparemos modelos (cont.)

```{r, echo=FALSE}
DF <- data.frame(am = rep(c(0,1), each = 30), wt = rep(mean(mtcars$wt), 60), qsec = rep(seq(from = min(mtcars$qsec), to = max(mtcars$qsec), length.out = 30),2), cyl= rep(median(mtcars$cyl), 60), carb= rep(median(mtcars$carb), 60))

DF3 <- DF %>% mutate(best = predict(BestModel, DF), Full = predict(AverageModel, DF, full = T), Subset = predict(AverageModel, DF, full = F)) %>% select(am, qsec, best, Full, Subset) %>% mutate(am = case_when(am == 0 ~ "Automatico",am == 1 ~ "Manual")) %>% gather(key = Tipo, value = Pred, -am, -qsec)

ggplot(DF3, aes(x = qsec, y = Pred)) + geom_line(aes(color= Tipo, lty = am)) + theme_classic()
```

# Multicolinearidad

## Presión arterial y multicolinearidad

```{r, echo = TRUE}
library(readr)
bloodpress <- read_delim("https://online.stat.psu.edu/onlinecourses/sites/stat501/files/data/bloodpress.txt",   "\t", escape_double = FALSE, col_types = cols(Pt = col_skip()), 
trim_ws = TRUE)
```

```{r, echo=F}
kable(bloodpress, digits = 2) %>%   kable_styling(bootstrap_options = c("striped", "hover", "condensed"), full_width = F)
```

## Presión arterial y multicolinearidad (Cont)

```{r, echo = F}
library(corrr)
Vars <- bloodpress %>% dplyr::select(-BP)

d <- correlate(Vars, quiet = TRUE)


d  %>% kable(digits = 2) %>%   kable_styling(bootstrap_options = c("striped", "hover", "condensed"), full_width = F)
```

## Presión arterial y multiolinearidad (Cont)

```{r, echo = FALSE}
bloodpress %>% dplyr::select(BP, BSA, Weight) %>% pivot_longer(cols = c(BSA, Weight), names_to = "Variable", values_to = "Medida") %>% ggplot(aes(x = Medida, y = BP)) + geom_smooth(aes(fill = Variable, color = Variable),method = "lm", alpha = 0.5) + geom_point(aes(color = Variable)) + theme_bw() + facet_wrap(~Variable, scales = "free_x")
```

## Presión arterial y multicolinearidad (Cont)

```{r}
Model1 <- lm(BP ~ BSA, data = bloodpress)
```

```{r, echo=F}
broom::tidy(Model1) %>% kable(digits = 2) %>%   kable_styling(bootstrap_options = c("striped", "hover", "condensed"), full_width = F)
```


## Presión arterial y multicolinearidad (Cont)

```{r}
Model2 <- lm(BP ~ Weight, data = bloodpress)
```

```{r, echo=F}
broom::tidy(Model2) %>% kable(digits = 2) %>%   kable_styling(bootstrap_options = c("striped", "hover", "condensed"), full_width = F)
```

## Presión arterial y multicolinearidad (Cont)

```{r}
Model3 <- lm(BP ~ BSA + Weight, data = bloodpress)
```

```{r, echo=F}
broom::tidy(Model3) %>% kable(digits = 2) %>%   kable_styling(bootstrap_options = c("striped", "hover", "condensed"), full_width = F)
```


## Presión arterial y multicolinearidad (Cont)

```{r, echo = FALSE}
model <- lm(BP ~ Age + Weight + BSA + Dur + Pulse + Stress, data = bloodpress)

options(na.action = "na.fail")

dd <- dredge(model)

subset(dd, delta < 2) %>% mutate(weight = as.numeric(weight)) %>% kable(digits = 4) %>%   kable_styling(bootstrap_options = c("striped", "hover", "condensed"), full_width = F) 
```


## Presión arterial y multicolinearidad (Cont)


```{r, echo=F}
(dd %>% model.avg())$coefficients %>% as.data.frame() %>% kable(digits = 4) %>%   kable_styling(bootstrap_options = c("striped", "hover", "condensed"), full_width = F, font_size = 20)
```

## Todos vs Delta 2

```{r, echo=F}
(dd %>% model.avg(fit = T))$coefficients %>% as.data.frame() %>% kable(digits = 4, caption = "Todos los modelos") %>%   kable_styling(bootstrap_options = c("striped", "hover", "condensed"), full_width = F, font_size = 20)
```

```{r, echo=F}
(dd %>% model.avg(subset = delta < 2, fit = T))$coefficients %>% as.data.frame() %>% kable(digits = 4, caption = "Delta 2") %>%   kable_styling(bootstrap_options = c("striped", "hover", "condensed"), full_width = F, font_size = 20)
```
