---
title: "Tipos de errores cuadrados"
author: "Derek Corcoran"
date: "`r format(Sys.time(), '%d/%m, %Y')`"
output:
  ioslides_presentation:
    widescreen: true
    incremental: true
    logo: puc_logo.jpg
---

```{r, include=FALSE}
knitr::opts_chunk$set(echo = FALSE, warning = FALSE, message = FALSE)
suppressMessages(suppressWarnings(library(tidyverse, quietly = TRUE)))
options("kableExtra.html.bsTable" = T)
library(kableExtra)
```

## Objetivos del práctico {.build .small}

* Entender los distintos tipos de errores cuadrados 
    + Tipo I
    + Tipo II
    + Tipo III
* Cuando usar cada tipo de medida de error cuadrado
    + Tipo I (Diseños anidados)
    + Tipo II (Diseños factoriales sin interacción)
    + Tipo III (Diseños factoriales con interacción)
* Como implementarlo en R
* Solo importa en ANOVAS de dos o mas factores

## Antes de empezar {.build .small}

* Función `Anova`: Nos permite medir diferencias entre dos modelos lineales o ANOVAS

```{r, echo=TRUE}
anova(aov(mpg ~ am, data =mtcars), aov(mpg ~ am + cyl, data =mtcars))
```

Usaremos esta función para explicar los tipos de errores cuadrados

## Error tipo I (Error por defecto de R) {.build .small}

* *Cuando usarlo*: Modelos anidados, anovas de una vía
* *Cuando no usarlo*: Modelos factoriales (El orden de los factores importa)

```{r, eval=FALSE, echo = TRUE}
aov(mpg ~ am*cyl, data = mtcars)
aov(mpg ~ cyl*am, data = mtcars)
```


```{r, echo = FALSE}
a <- broom::tidy(aov(mpg ~ am*cyl, data = mtcars)) %>% select(-meansq, -statistic)
b <- broom::tidy(aov(mpg ~ cyl*am, data = mtcars)) %>% select(-meansq, -statistic)
c <- bind_cols(a,b)
kable(c) %>% kable_styling("striped") %>% add_header_above(c("am primero" = 4, "cyl primero" = 4))
```

## ¿Por que cambian los valores? {.build .small}

Errores cuadrados secuenciales `y ~ A + B + *A:B` esto se desglosa así:

* Primero como explica A los datos (`y ~ A`)
* Luego como explica B los datos después de que A explico los datos (`y ~ B|A`)
* Finalmente como explica la interacción dado lo que ya explican ambas variables en conjunto (`y ~ A:B| A + B`)
* Por eso es bueno para sistemas anidados

## Anotemos los cuadrados del ANOVA {.build .small}

```{r,eval = FALSE, echo=TRUE}
broom::tidy(aov(uptake ~ Treatment*Type, data = CO2))
```

```{r, echo=FALSE}
kable(broom::tidy(aov(uptake ~ Treatment*Type, data = CO2))) %>% kable_styling("striped")
```

## Cuanto explica Treatment {.build .small}

Treatment

```{r, echo=TRUE}
anova(aov(uptake ~ 1, data = CO2), aov(uptake ~ Treatment, data = CO2))
```

## Cuanto explica Treatment {.build .small}

```{r}
library(gridExtra)
a <- ggplot(CO2, aes(y = uptake)) + geom_hline(aes(yintercept =mean(uptake))) + theme_bw() + ggtitle("Intercepto") 

b <- ggplot(CO2, aes(x = Treatment, y = uptake)) + geom_hline(aes(yintercept =mean(uptake))) + geom_boxplot() + theme_bw() + ggtitle("Efecto de tratamiento")
grid.arrange(a,b)

```

## Cuanto explica Type dado Treatment {.build .small}

```{r, echo=TRUE}
anova(aov(uptake ~ Treatment, data = CO2), aov(uptake ~ Treatment + Type, data = CO2))
```

## Cuanto explica Type dado Treatment {.build .small}

```{r, fig.width=9}
library(gridExtra)
b <- ggplot(CO2, aes(x = Treatment, y = uptake)) + geom_hline(aes(yintercept =mean(uptake))) + geom_boxplot() + theme_bw() + ggtitle("Efecto de tratamiento")

c <- ggplot(CO2, aes(x = Treatment, y = uptake))  + geom_boxplot() + theme_bw() + ggtitle("Efecto de subespecie dado tratamiento") + facet_grid(vars(Type))

grid.arrange(b, c, ncol = 2)

```

## Cuanto explica la interaccion dadas ambas variables {.build .small}

```{r, echo=TRUE, tidy=TRUE, tidy.opts = list(blank = FALSE, width.cutoff = 60)}
anova(aov(uptake ~ Treatment + Type, data = CO2), aov(uptake ~ Treatment + Type + Treatment:Type, data = CO2))
```

## Cuanto explica la interaccion dadas ambas variables {.build .small}

```{r, fig.width=9}
library(gridExtra)
c <- ggplot(CO2, aes(x = Treatment, y = uptake))  + geom_boxplot() + theme_bw() + ggtitle("Efecto de subespecie dado tratamiento") + facet_grid(vars(Type))

d <- ggplot(CO2, aes(x = Treatment, y = uptake))  + geom_boxplot(aes(fill = Type)) + theme_bw() + ggtitle("Efecto de interacción") + theme(legend.position = "bottom")

grid.arrange(b, d, ncol = 2)
```

## Error tipo II {.build .small}

* *Cuando usarlo*: Cuando no hay interacciones (el más poderoso), anovas de una vía (orden no importa)
* *Cuando no usarlo*: Modelos factoriales interacciones fuertes 

```{r, echo = TRUE}
library(car)
Anova(aov(mpg ~ am*cyl, data = mtcars), type = 2)
Anova(aov(mpg ~ cyl*am, data = mtcars), type = 2)
```

## ¿Cual es la diferencia con el tipo 1? {.build .small}

```{r, results='hide'}
library(car)
Anova(aov(mpg ~ am*cyl, data = mtcars), type = 2)
anova(aov(mpg ~ am*cyl, data = mtcars))
```

```{r}
a <- broom::tidy(Anova(aov(mpg ~ am*cyl, data = mtcars), type = 2)
) %>% select(-statistic)
b <- broom::tidy(aov(mpg ~ cyl*am, data = mtcars)) %>% select(-term,-meansq, -statistic)
c <- bind_cols(a,b)
kable(c) %>% kable_styling("striped") %>% add_header_above(c(" " = 1,"tipo 2" = 3, "tipo 1" = 3))
```



## Orden de los errores {.build .small}

Errores cuadrados de `y ~ A + B + *A:B` se desglosan así:

* Primero como explica A los datos despues de que B explico los datos (`y ~ A|B`)
* Luego como explica B los datos después de que A explico los datos (`y ~ B|A`)
* Finalmente como explica la interacción dado lo que ya explican ambas variables en conjunto (`y ~ A:B| A + B`)
* Por le da última prioridad a las interacciones
    + Bueno si nos interesan efectos principales
    + Malo si nos interesan más las interacciones

## Anotemos los cuadrados del ANOVA {.build .small}

```{r, echo=TRUE}
Anova(aov(mpg ~ am*cyl, data = mtcars), type = 2)
```

## Cuanto explica am, cuando ya tomamos en cuenta cyl {.build .small}

```{r, echo=TRUE}
anova(aov(mpg ~ cyl, data = mtcars), aov(mpg ~ am + cyl, data = mtcars))
```

## Cuanto explica am, cuando ya tomamos en cuenta cyl {.build .small}

```{r, fig.width=9}
library(gridExtra)
b <- ggplot(mtcars, aes(x = factor(cyl), y = mpg)) + geom_boxplot() + theme_bw() + ggtitle("Efecto de cilindros") + xlab("Número de cilindros")

c <- ggplot(mtcars, aes(x = factor(cyl), y = mpg)) + geom_boxplot() + theme_bw() + ggtitle("Efecto de cilindros") + xlab("Número de cilindros") + facet_grid(vars(factor(am)))

grid.arrange(b, c, ncol = 2)

```

## Cuanto explica cyl, cuando ya tomamos en cuenta am {.build .small}

```{r, echo=TRUE}
anova(aov(mpg ~ am, data = mtcars), aov(mpg ~ am + cyl, data = mtcars))
```

## Cuanto explica cyl, cuando ya tomamos en cuenta am {.build .small}

```{r, fig.width=9}
library(gridExtra)
b <- ggplot(mtcars, aes(x = factor(am), y = mpg)) + geom_boxplot() + theme_bw() + ggtitle("Efecto de am") + xlab("Automatico-manual")

c <- ggplot(mtcars, aes(x = factor(am), y = mpg)) + geom_boxplot() + theme_bw() + ggtitle("Efecto de am") + xlab("Automatico-manual") + facet_grid(vars(factor(cyl)))

grid.arrange(b, c, ncol = 2)

```

## Cuanto explica interacción, cuando ya tomamos en cuenta am y cyl {.build .small}

```{r, echo=TRUE}
anova(aov(mpg ~ am + cyl, data = mtcars), aov(mpg ~ am *cyl, data = mtcars))
```

## Cuanto explica interacción {.build .small}

```{r, fig.width=9}
library(gridExtra)
b <- ggplot(mtcars, aes(x = factor(am), y = mpg)) + geom_boxplot() + theme_bw() + ggtitle("Efecto de am") + xlab("Automatico-manual")

c <- ggplot(mtcars, aes(x = factor(am), y = mpg)) + geom_boxplot(aes(fill = factor(cyl))) + theme_bw() + ggtitle("Efecto de am") + xlab("Automatico-manual")
grid.arrange(b, c, ncol = 2)

```

## Error tipo III {.build .small}

* *Cuando usarlo*: Cuando hay interacciones, diseños desbalanceados, anovas de una vía (orden no importa)
* *Cuando no usarlo*: Cuando las interacciones son fuertes no permite detectar efectos principales

```{r, echo = TRUE}
Anova(aov(mpg ~ am*cyl, data = mtcars), type = 3)
```

## ¿Cual es la diferencia con el tipo 2? {.build .small}

```{r}
Anova(aov(mpg ~ am*cyl, data = mtcars), type = 2)
```

***
```{r}
Anova(aov(mpg ~ am*cyl, data = mtcars), type = 3)
```

## Orden de los errores {.build .small}

Errores cuadrados de`y ~ A + B + *A:B` se desglosan así:

* Primero como explica A los datos despues de que B y las interacciones lo explicaron (`y ~ A|B + A:B`)
* Luego como explica B los datos después de que A e interacciones explicaran los datos (`y ~ B|A + A:B`)
* Finalmente como explica la interacción dado lo que ya explican ambas variables en conjunto (`y ~ A:B| A + B`)
* Solo le da a cada variable lo que explica por si sola
    + Malo si nos interesan mas los efectos principales
    + Bueno si nos interesan más las interacciones

## Anotemos los cuadrados del ANOVA {.build .small}

```{r, echo=TRUE}
Anova(aov(mpg ~ am*cyl, data = mtcars), type = 3)
```

## Cuanto explica am, cuando ya tomamos en cuenta cyl y las interacciones {.build .small}

```{r, echo=TRUE}
anova(aov(mpg ~ cyl, data = mtcars), aov(mpg ~ am + am:cyl, data = mtcars))
```


## Cuanto explica cyl, cuando ya tomamos en cuenta am y las interacciones {.build .small}

```{r, echo=TRUE}
anova(aov(mpg ~ am, data = mtcars), aov(mpg ~ cyl + am:cyl, data = mtcars))
```


## Cuanto explica interacción, cuando ya tomamos en cuenta am y cyl {.build .small}

```{r, echo=TRUE}
anova(aov(mpg ~ am + cyl, data = mtcars), aov(mpg ~ am *cyl, data = mtcars))
```


## Exploren ANOVAS {.build .small}

Crearemos base de datos simulada con la funcion `SimulData`:

```{r, echo=TRUE, tidy=TRUE, tidy.opts = list(blank = FALSE, width.cutoff = 60)}
SimulData <- function(MeanA1B1 = 20, MeanA1B2 = 20, MeanA1B3 = 20, MeanA2B1 = 40, MeanA2B2 = 40, MeanA2B3 = 40, N = 5){
  data.frame(A = rep(c("A1", "A2"), each =3*N), B = rep(rep(c("B1", "B2", "B3"), each =N),times =  2), y =(c(rnorm(mean = MeanA1B1, n = N , sd =5),rnorm(mean = MeanA1B2, n =N , sd =5), rnorm(mean = MeanA1B3, n =N , sd =5), rnorm(mean = MeanA2B1, n = N , sd =5),rnorm(mean = MeanA2B2, n = N , sd =5), rnorm(mean = MeanA2B3, n = N , sd =5))))
}
```

## Exploren ANOVAS {.build .small}

```{r}
DF <- SimulData(MeanA1B1 = 20, MeanA1B2 = 60, MeanA1B3 = 100, MeanA2B1 = 40, MeanA2B2 = 80, MeanA2B3 = 110, N = 10)
ggplot(DF, aes(x = B, y = y)) + geom_boxplot(aes(color = A)) + theme_classic()
```

## Exploren ANOVAS {.build .small}

Graficaremos con la funcion `InterPlot`

```{r, echo = TRUE, tidy=TRUE, tidy.opts = list(blank = FALSE, width.cutoff = 60)}
InterPlot <- function(DF){
  require(tidyverse)
  DF <- group_by(DF, A, B) %>% summarize(MeanY = mean(y), SDy = sd(y))
  ggplot(DF, aes(x = B, y = MeanY, group = A)) + geom_point(aes(color = A)) + geom_errorbar(aes(color = A, ymax = MeanY + SDy, ymin = MeanY - SDy)) + geom_line(aes(color = A)) + theme_classic()
}
```

## Exploren ANOVAS {.build .small}

```{r, echo = TRUE}
InterPlot(DF)
```

## Exploren ANOVAS

```{r, echo = TRUE}
anova(aov(y ~ A*B, data = DF))
anova(aov(y ~ B*A, data = DF))
```

***

```{r, echo = TRUE}
Anova(aov(y ~ A*B, data = DF), type = 2)
Anova(aov(y ~ A*B, data = DF), type = 3)
```
